## 3. Répresentation cartographique des données

```{r cartes-densite}

# Carte bretagne
setwd("~/work/AnalyseDonneesOpportunisteGMB/donnees/DepartementsOuest")
carte_bretagne <- st_read("LIM_ADM_DepartementsOuest.shp")
carte_bretagne <- st_set_crs(carte_bretagne, 2154)
carte_bretagne <- st_transform(carte_bretagne, 4326)


# GeoNature

GN_sf <- Total_sf %>%
  filter(bdd_rgn == GN)

grid_sf <- st_sf(geometry = st_make_grid(carte_bretagne, 
                                         cellsize = c(0.12, 0.09))
              )
grid_sf$density <- lengths(st_intersects(grid_sf, GN_sf))
grid_sf <- st_intersection(grid_sf, carte_bretagne)
ggplot() +
  geom_sf(data = carte_bretagne) + 
  labs(title = "Densité des observations en bretagne",
       subtitle = GN) +
  geom_sf(data = grid_sf, aes(fill = density)) +
  scale_fill_gradient(low="gray97", high="gray15") +
  theme_bw()

# VisioNature

VN_sf <- Total_sf %>%
  filter(bdd_rgn == VN)

grid_sf <- st_sf(geometry = st_make_grid(carte_bretagne, 
                                         cellsize = c(0.12, 0.09)))
grid_sf$density <- lengths(st_intersects(grid_sf, VN_sf))
grid_sf <- st_intersection(grid_sf, carte_bretagne)
ggplot() +
  geom_sf(data = carte_bretagne) + 
  labs(title = "Densité des observations en bretagne",
       subtitle = VN) +
  geom_sf(data = grid_sf, aes(fill = density)) +
  scale_fill_gradient(low="grey97", high="gray15") +
  theme_bw()
```

Il semble y avoir un lieu avec une forte densité proche de Sizun dans la BDD GeoNature.
On remarque aussi que les observations ont lieu surtout au nord-ouest de la Bretagne et au sud entre le Morbihan et l'Ille-et-Vilaine.\

Dans VisioNature, on a deux points avec une très forte densité sont probablement dues à nos deux principaux contributeurs (voir la partie 4), nous décidons de les supprimer pour vérifier.

```{r}
VN_sf_modif <- VN_sf%>%
  filter(!obsrvtr %in% c("BELLIER DANIEL", "CHAPUIS MARTINE"))

grid_sf <- st_sf(geometry = st_make_grid(carte_bretagne, 
                                         cellsize = c(0.12, 0.09))
)
grid_sf$density <- lengths(st_intersects(grid_sf, VN_sf_modif))
grid_sf <- st_intersection(grid_sf, carte_bretagne)
ggplot() +
  geom_sf(data = carte_bretagne) + 
  labs(title = "Densité des observations en bretagne",
       subtitle = "VisioNature, sans les deux principaux observateurs") +
  geom_sf(data = grid_sf, aes(fill = density)) +
  scale_fill_gradient(low="grey97", high="gray15") +
  theme_bw()

```

```{r, fig.width=10, fig.height=7}
# Carte bretagne
setwd("~/work/AnalyseDonneesOpportunisteGMB/donnees/DepartementsOuest")
carte_bretagne <- st_read("LIM_ADM_DepartementsOuest.shp")
carte_bretagne <- st_set_crs(carte_bretagne, 2154)
carte_bretagne <- st_transform(carte_bretagne, 4326)

# Données geographique

GN_sf <- Total_sf%>% 
  dplyr::filter(bdd_rgn == GN)%>%
  dplyr::select(ordre, date)

VN_sf <- Total_sf%>% 
  dplyr::filter(bdd_rgn == VN)%>%
  dplyr::select(ordre, date)

ordres <- unique(VN_sf$ordre)

grid <- st_make_grid(carte_bretagne, 
                     cellsize = c(0.12, 0.09)) %>%
  st_sf() %>%
  st_set_crs(4326)

# VisioNature
grid_list <- map(ordres, function(o) {
  vis_ord <- VN_sf %>% filter(ordre == o)
  grid_tmp <- grid
  grid_tmp$density <- lengths(st_intersects(grid_tmp, vis_ord))
  grid_tmp$ordre <- o
  grid_tmp
})
grid_sf <- bind_rows(grid_list)
grid_sf <- st_intersection(grid_sf, carte_bretagne)
ggplot() +
  geom_sf(data = carte_bretagne) + 
  labs(title = "Densité des observations en bretagne selon les ordres",
       subtitle = VN) +
  geom_sf(data = grid_sf, aes(fill = density), color = NA) +
  scale_fill_gradient(low="gray90", high="gray15") +
  theme_bw() +
  facet_grid(. ~ ordre)

# GeoNature
grid_list <- map(ordres, function(o) {
  vis_ord <- GN_sf %>% filter(ordre == o)
  grid_tmp <- grid
  grid_tmp$density <- lengths(st_intersects(grid_tmp, vis_ord))
  grid_tmp$ordre <- o
  grid_tmp
})
grid_sf <- bind_rows(grid_list)
grid_sf <- st_intersection(grid_sf, carte_bretagne)
ggplot() +
  geom_sf(data = carte_bretagne) + 
  labs(title = "Densité des observations en bretagne selon les ordres",
       subtitle = "GeoNature") +
  geom_sf(data = grid_sf, aes(fill = density), color = NA) +
  scale_fill_gradient(low="gray90", high="gray15") +
  theme_bw() +
  facet_grid(. ~ ordre)

```

On ne voit pas grand chose sur la carte de VisioNature à part les 2 principaux observateurs..
Concernant la base de données GeoNature, on dirait que les espèces ont un peu près la même répartition en Bretagne (nord Finistere et Côte d'Armor et sud Ille-et-Vilaine et Morbihan)

Nous prenons la base de données avec toutes les données et je selectionne 40 000 ou 50 000 données avec les proportions.\

Pour info, la graine aléatoire est figée a 12345.

```{r graphiques-date-et-ordre}

graph_ordre_tranche_annee <- function(ordre_voulu){
  # Creation de la BDD
  ordre_data <- Total_sf %>% filter(ordre == ordre_voulu)
  bdd_props <- prop.table(table(ordre_data$bdd_rgn))
  n_bdd1 <- round(5000 * bdd_props[1])
  n_bdd2 <- 5000 - n_bdd1
  bdd1 <- ordre_data %>% 
    filter(bdd_rgn == "GeoNature") %>% 
    sample_n(min(n_bdd1, n()))
  bdd2 <- ordre_data %>% 
    filter(bdd_rgn == "VisioNature") %>% 
    sample_n(min(n_bdd2, n()))
  
  ordre_graph <- bind_rows(bdd1, bdd2) %>%
    mutate(
      grp_date = case_when(
        date >= as.Date("2010-01-01") & date <= as.Date("2014-12-31") ~ "1. Entre 2010 et 2015",
        date >= as.Date("2015-01-01") & date <= as.Date("2019-12-31") ~ "2. Entre 2015 et 2020",
        date > as.Date("2019-12-31") ~ "3. Après 2020",
        TRUE ~ NA_character_
      )
    ) %>%
    filter(date > as.Date("2010-01-01")) %>%
    sample_frac(1)
  
  # Transformation pour des données de la carte
  carte_ordre <- ordre_graph %>%
    select(grp_date, ordre, date) %>%
    filter(ordre == ordre_voulu)
  
  # Plot
  ggplot() +
    geom_sf(data = carte_bretagne) + 
    labs(
      title = paste("Carte des observations en Bretagne des", ordre_voulu),
      subtitle = "Toutes données"
    ) +
    geom_sf(data = carte_ordre, size = 0.01) +
    theme_bw() + 
    facet_grid(. ~ grp_date)
}

graph_ordre_tranche_annee("Carnivora")
graph_ordre_tranche_annee("Cetartiodactyla")
graph_ordre_tranche_annee("Eulipotyphla")
graph_ordre_tranche_annee("Lagomorpha")
graph_ordre_tranche_annee("Rodentia")
```

  On dirait que plus on avance dans les années, plus on retrouve d'individus aux sud de la Bretagne.
Ceci peut être car nous avons plus de données de VisioNature au fil du temps qui provient d'ornithologues et les ornithologues sont souvent proches des littoraux.\
