## 3. Répresentation cartographique des données

```{r, include=FALSE}
# Packages
library(readr)
library(ggplot2)
library(dplyr)
library(stringi)
library(stringr)
library(sf)
library(rsample)
library(patchwork)
library(scales)
library(viridis)
library(lubridate)
library(purrr)
library(forcats)
library(targets)
library(tarchetypes)
library(ggpubr)
library(collapse)
library(vegan)
library(permute)

source("~/work/AnalyseDonneesOpportunisteGMB/00_Nouveau/src/functions/divers.R")

wd <- set_wd()
  
set.seed(12345)

source(paste0(wd$src,"/functions/stats_desc.R"))
  
Total <- st_read(paste0(wd$data,"Total.shp"))
carte_bretagne <- st_read(paste0(wd$data,"masques/DepartementsOuest/LIM_ADM_DepartementsOuest.shp"))
  
Total <- transform_Total()
carte_bretagne <- transforme_carte(carte_bretagne)
```

## 4. Étude des observateurs

### Étude des principaux observateurs

Étudier les principaux observateurs peut être important parce qu'ils participent grandement au recueil des données donc un changement de leur comportement implique également un changement du comportement de la base de données.

Ils pourraient introduire des biais:\
- pour un endroit du territoire, s'ils enregistent toujours des observations au même endroit\
- pour une espece, s'ils sont intéressé par une espèce\
- en enregistrant pendant une durée précise dans le temps\

```{r nombre-total-observateurs}
Total %>%
  filter(bdd_originale == "GeoNature")%>%
  summarize(nb_observateurs = n_distinct(observateurs))

Total %>% 
  filter(bdd_originale == "VisioNature")%>%
  summarize(nb_observateurs = n_distinct(observateurs))
```

Pour GeoNature, il y a en tout 2778 observateurs qui peuvent être une ou 2 personnes.
Certains observateurs sont anonymes et sont attribués un code.\

Pour VisioNature, il y a 3662 observateurs.
1813 des observations n'ont pas d'observateur attribué.\

On transforme tous les noms en majuscule pour éviter des problèmes.\

Nous cherchons les observateurs qui ont le plus contribué aux deux bases de données.\

```{r lollipop-plot-observateurs}
Total_summary_GN <- Total %>%
  filter(bdd_originale == "GeoNature")%>%
  group_by(observateurs) %>%
  summarize(nbr_obs_obr = n()) %>%
  filter(nbr_obs_obr > 500) %>%
  arrange(nbr_obs_obr)

Total_summary_GN$observateurs<- factor(Total_summary_GN$observateurs,
                                       levels = Total_summary_GN$observateurs)

Total_summary_VN <- Total %>%
  filter(bdd_originale == "VisioNature")%>%
  group_by(observateurs) %>%
  summarize(nbr_obs_obr = n()) %>%
  filter(nbr_obs_obr > 500) %>%
  arrange(nbr_obs_obr)

Total_summary_VN$observateurs <- factor(Total_summary_VN$observateurs,
                                      levels = Total_summary_VN$observateurs)

Total_summary_GN%>%
  filter(!is.na(observateurs))%>%
  ggplot(aes(x=observateurs, y=nbr_obs_obr)) +
  geom_point() + 
  geom_segment( aes(x=observateurs, xend=observateurs, 
                    y=0, yend=nbr_obs_obr))+
  coord_flip()+
  labs(title="Lollipop plot des principaux observateurs",
       subtitle="GeoNature")+
  theme_bw()+
  theme(axis.text=element_text(size=6))

Total_summary_VN%>%
  filter(!is.na(observateurs))%>%
  ggplot(aes(x=observateurs, y=nbr_obs_obr)) +
  geom_point() + 
  geom_segment( aes(x=observateurs, xend=observateurs, 
                    y=0, yend=nbr_obs_obr))+
  coord_flip()+
  labs(title="Lollipop plot des principaux observateurs",
       subtitle="VisioNature")+
  theme_bw()+
  theme(axis.text=element_text(size=6))
```

Nous remarquons que nous avons des observateurs avec un très grand nombre d'observations comme attendu.
Nous ne savons pas si deleted deleted est un observateur.
Nous pouvons imaginer que c'est les observations de tous les membres qui ont supprimés leurs comptes.

Pour étudier facilement leur données, nous créons une fonction qui donne rapidement quelques graphiques.

```{r stats-observateur, fig.width=10, fig.height=7}
stats_observateur(nom_obs="Bellier_Daniel", 
                  carte=carte_bretagne)

stats_observateur(nom_obs="Chapuis_Martine", 
                  carte=carte_bretagne)

stats_observateur(nom_obs="Seite_Francois",
                  carte=carte_bretagne)

stats_observateur(nom_obs="Deleted_Deleted",
                  carte=carte_bretagne)

stats_observateur(nom_obs="Simonnet_Franck", 
                  carte=carte_bretagne)

stats_observateur(nom_obs="Le_Campion_Thomas",
                  carte=carte_bretagne)

```

Nous remarquons que:\
- BELLIER DANIEL observe beaucoup de rongeurs autour de Rennes.\
- CHAPUIS MARTINE observe uniquement a un endroit précis.\
- DELETED DELETED, semble être surtout dans le finistère ce qui est étonnant si ce sont plusieurs personnes.
