---
title: "Analyse descriptive des donnees opportunistes du GMB"
date: "`r format(Sys.time(), '%Y-%m-%d')`"
output:
  bookdown::html_document2:
    toc: true
    toc_float: true
params:
  date_min: '2010-01-01'
editor_options: 
  markdown: 
    wrap: sentence
---

# Statistiques descriptives

```{r packages-imports, include = FALSE}
# Graine aleatoire
set.seed(12345)

# Importations
Total <- sf::st_read(paste0(wd$data,"derived/Total.shp"))

```


```{r, inlcude = FALSE} 
Total <- Total %>%
  dplyr::mutate_at(c("bdd_rgn", 
              "ett_blg", "tchnq_b", 
              "communs", "obsrvtr", 
              "famille", "ordre", 
              "nm_vrnc", "nom_vld"), 
            .funs = as.factor)%>%
  dplyr::rename(bdd_originale = bdd_rgn,
         etat_biologique = ett_blg,
         technique_observation = tchnq_b,
         nom_vernaculaire = nm_vrnc,
         nom_valide = nom_vld,
         observateurs = obsrvtr)
```

```{r}
couleur  <- c("Carnivora" = "orangered3",
              "Cetartiodactyla" = "#225d00", 
              "Eulipotyphla" = "bisque4", 
              "Lagomorpha" = "#CC8C3C", 
              "Rodentia" = "darkorange")
```

Toutes nos donnees concernent uniquement la Bretagne continentale, hors Loire-Atlantique.

## 1. Differentes repartitions

```{r repartition-etat-bio-techniques, warning = FALSE, echo=FALSE, out.width="50%"}
Total%>%
  dplyr::filter(date > params$date_min,
         bdd_originale == VN)%>%
  ggplot2::ggplot(aes(technique_observation, fill=etat_biologique))+
  geom_bar(position="dodge")+
  theme_bw()+
  scale_fill_grey(start = 0.2,
                  end = 0.8, 
                  na.value = "red")+
  labs(title = "1a. Repartition de l'etat biologique selon les techniques d'observations",
       subtitle = paste(VN))

Total%>%
  dplyr::filter(bdd_originale == GN,
         date > params$date_min)%>%
  ggplot2::ggplot(aes(technique_observation, 
             fill=etat_biologique))+
  geom_bar(position="dodge")+
  theme_bw()+
  scale_fill_grey(start = 0.2,
                  end = 0.8, 
                  na.value = "red")+
  labs(title = "1b. Repartition de l'etat biologique selon les techniques d'observations",
       subtitle = paste(GN))
```

Nous remarquons toujours beaucoup de donnees de VisioNature dont la technique d'observation est inconnue.

```{r repartition-etat-bio-ordes, warning = FALSE, echo=FALSE, out.width="50%"}
Total%>%
  dplyr::filter(bdd_originale == VN,
         date > params$date_min)%>%
  ggplot2::ggplot(aes(technique_observation, fill=ordre))+
  geom_bar(position="dodge")+
  theme_bw()+
  labs(title = "2a. Repartition de l'etat biologique selon les ordres",
       subtitle = paste(VN))+
  scale_fill_manual(values = couleur, name = "Ordre")

Total%>%
  dplyr::filter(bdd_originale == GN,
         date > params$date_min)%>%
  ggplot2::ggplot(aes(technique_observation, 
             fill=ordre))+
  geom_bar(position="dodge")+
  theme_bw()+
  labs(title = "2b. Repartition de l'etat biologique selon les ordres",    
       subtitle = paste(GN))+
  scale_fill_manual(values = couleur, name = "Ordre")
```

GeoNature observe principalement des indices de rodents et de carnivores.
Les lagomorphes sont peu remarques avec les indices, compares aux autres dans VisioNature et GeoNature.

```{r}
application_tous_ordres(repartition_espece, 
                        repartition = etat_biologique)

application_tous_ordres(repartition_espece, 
                        repartition = technique_observation)
```

### Repartition des ordres

Dans la BDD GeoNature, principalement des carnivores, puis relativement uniformement les 4 autres ordres.
C'est peut-etre du au fort interet de GMB pour la loutre, mais ce n'est pas tant le cas que ca (voir figure de la repartition des ordres sans le loutres)

```{r repartition-des-ordes, echo=FALSE, out.width="50%"}
Total%>%
  dplyr::filter(date > params$date_min,
         bdd_originale == VN)%>%
  ggplot2::ggplot(aes(ordre, fill=ordre, color = ordre))+
  geom_bar()+
  labs(title="3a. Repartition des differents ordres",
       subtitle = paste(VN))+
  theme_bw()+
  scale_fill_manual(values = couleur)+
  scale_color_manual(values = couleur)

Total%>%
  dplyr::filter(date > params$date_min,
         bdd_originale == GN)%>%
  ggplot2::ggplot(aes(ordre,fill=ordre, color = ordre))+
  geom_bar()+
  labs(title="3b. Repartition des differents ordres",
       subtitle = paste(GN))+
  theme_bw()+
  scale_fill_manual(values = couleur)+
  scale_color_manual(values = couleur)


Total%>%
  dplyr::filter(date > params$date_min)%>%
  ggplot2::ggplot(aes(ordre, fill=ordre, color = ordre))+
  geom_bar()+
  labs(title="3c. Repartition des differents ordres",
       subtitle="Bretagne Entiere")+
  theme_bw()+
  scale_fill_manual(values = couleur)+
  scale_color_manual(values = couleur)

Total%>%
  dplyr::filter(date > params$date_min,
         bdd_originale == GN,
         cd_nom != 60630)%>%
  ggplot2::ggplot(aes(ordre, fill=ordre, color = ordre))+
  geom_bar()+
  labs(title="3d. Repartition des differents ordres",
       subtitle = paste(GN, "sans la loutre"))+
  theme_bw()+
  scale_fill_manual(values = couleur)+
  scale_color_manual(values = couleur)
```

Nous nous sommes demandes a quoi ressemblerait la repartition des ordres sans la loutre car elle est une espece dont le GMB se preoccupe beaucoup.
Ca ne change pas drastiquement la distribution.

```{r repartition-especes, fig.width=10, fig.height=7}

Total%>%
  dplyr::filter(date > params$date_min,
         bdd_originale == "GeoNature")%>%
  count(nom_vernaculaire, ordre, sort = TRUE) %>%
  ggplot2::ggplot(aes(x = reorder(nom_vernaculaire, n), 
             y = n, fill = ordre, color = ordre)) +
  geom_col() +
  coord_flip() +
  facet_wrap(~ ordre, scales = "free_y") +
  labs(
    title = "4a. Répartition des espèces",
        subtitle = paste("GeoNature"),
    y = "Nombre d'observations", x = "Nom vernaculaire"
  ) +
  scale_x_discrete(labels = label_wrap(40)) +
  theme_bw()+
  theme(axis.text=element_text(size=8))+
  scale_colour_manual(values=couleur)+
  scale_fill_manual(values = couleur)


Total%>%
  dplyr::filter(date > params$date_min)%>%
  dplyr::count(nom_vernaculaire, ordre, sort = TRUE) %>%
  ggplot2::ggplot(aes(x = reorder(nom_vernaculaire, n), 
             y = n, fill = ordre, color = ordre)) +
  geom_col() +
  coord_flip() +
  facet_wrap(~ ordre, scales = "free_y") +
  labs(
    title = "4b. Répartition des espèces",
        subtitle = paste(GN),
    y = "Nombre d'observations", x = "Nom vernaculaire"
  ) +
  scale_x_discrete(labels = label_wrap(40)) +
  theme_bw()+
  theme(axis.text=element_text(size=8))+
  scale_colour_manual(values=couleur)+
  scale_fill_manual(values = couleur)
```

Nous remarquons une inversion entre les lapins et les lievres entre les deux bases de donnees.
Peut-etre lie a la periode pendant laquelle les BDD sont remplies.

## 2. Description temporelle des bases de donnees

```{r}
Total%>%
  dplyr::filter(date > params$date_min,
         bdd_originale == VN)%>%
  ggplot2::ggplot(aes(date, color = ordre))+
  labs(title=paste("5a. Fréquence des observations dans le temps depuis", params$date_min),
       subtitle = paste(VN))+ 
  facet_grid(ordre ~ .)+
  theme_bw()+
  geom_line(stat="density")+
  scale_colour_manual(values=couleur)

Total%>%
  dplyr::filter(date > params$date_min)%>%
  ggplot2::ggplot(aes(date, color = ordre))+
  labs(title=paste("5b. Frequence des observations dans le temps depuis", params$date_min),
       subtitle = "Les bases de donnee GeoNature et VisioNature reunis")+ 
  facet_grid(ordre ~ .)+
  theme_bw()+
  geom_line(stat="density")+
  scale_colour_manual(values=couleur)
  
  
Total%>%
  dplyr::filter(date > params$date_min,
         bdd_originale == GN)%>%
  ggplot2::ggplot(aes(date, color = ordre))+
  labs(title=paste("5c. Frequence des observations dans le temps depuis", params$date_min),
       subtitle = paste(GN))+ 
  facet_grid(ordre ~ .)+
  theme_bw()+
  geom_line(stat="density")+
  scale_colour_manual(values=couleur)
```

VisioNature a tres peu de donnees avant 2010 et GeoNature avant 1990.\

J'aurais focalise l'etude sur la periode [2010 - maintenant] pour les series temporelles, car avant il y a peu de donnees.\

GeoNature a surtout des donnees entre 2010 et 2015, et VisioNature apres 2015.\

Peut-etre que ca pourrait etre interessant de regarder par rapport au nombre d'observateurs?
Si il y a plus d'observateurs, alors peut-etre qu'il y aura plus d'observations.
Peut-etre qu'on pourra ponderer la dessus?

```{r nmbre-donnees, warning = FALSE, echo=FALSE, out.width="50%"}
Total%>%
  dplyr::filter(date > params$date_min,
         bdd_originale == VN)%>%
  ggplot2::ggplot(aes(date, nombre))+
  geom_point()+
  theme_bw()+
  scale_fill_grey(start = 0.2,
                  end = 0.8) + 
  labs(title="6a. Le nombre d'individus enregistre par observation reparti dans le temps",
       subtitle = paste(VN),
       y="Nombre d'individus")

Total%>%
  dplyr::filter(date > params$date_min,
         bdd_originale == GN)%>%
  ggplot2::ggplot(aes(date, nombre))+
  geom_point()+
  theme_bw()+
  scale_fill_grey(start = 0.2,
                  end = 0.8) + 
  labs(title="6b. Le nombre d'individus enregistre par observation reparti dans le temps",
      subtitle = paste(GN),
       y="Nombre d'individus")
```

La plupart des observations ne contiennent qu'un animal mais certains en contiennent plusieurs.\

Il faudrait peut-etre les prendre en compte, mais les donnees avec beaucoup d'animaux observes (ex: 400 obs d'un coup) risquent de causer des problemes pour creer un modele.\

Ensuite, on a essayer d'observer les proportions d'especes dans le temps.
Dans "other" il y a toutes les especes qui representent moins de 3% des observations de la periode.\

```{r, echo=FALSE, out.width="50%"}

Total%>%
  dplyr::filter(date > params$date_min,
         bdd_originale == VN)%>%
  dplyr::mutate(
    year = as.numeric(format(date, "%Y")),
    year_group = cut(year, breaks = seq(1980, max(year), by = 5), right = FALSE),
    nom_vernaculaire_grp = fct_lump(nom_vernaculaire, prop = 0.03)
  ) %>%
  ggplot2::ggplot(aes(year_group, fill = nom_vernaculaire_grp)) +
  geom_bar(position = "fill") +
  labs(
    x = "Periode",
    title = "7a. Repartition des differentes especes observes depuis 1980",
    y = "Proportion",
    subtitle = paste(VN),
    fill = "Espece"
  ) +
  theme_minimal()+
  scale_fill_viridis_d(labels = label_wrap(40))+
  theme(axis.text.x = element_text(angle = 30, hjust = 0.5, vjust = 0.5))

Total%>%
  dplyr::filter(date > params$date_min,
         bdd_originale == GN)%>%
  dplyr::mutate(
    year = as.numeric(format(date, "%Y")),
    year_group = cut(year, breaks = seq(1980, max(year), by = 5), right = FALSE),
    nom_vernaculaire_grp = fct_lump(nom_vernaculaire, prop = 0.03)
  ) %>%
  ggplot2::ggplot(aes(year_group, fill = nom_vernaculaire_grp)) +
  geom_bar(position = "fill") +
  labs(
    x = "Periode",
    title = "7b. Repartition des differentes especes observes depuis 1980",
    y = "Proportion",
    subtitle = paste(GN),
    fill = "Espece"
  ) +
  theme_minimal()+
  scale_fill_viridis_d(labels = label_wrap(40))+
  theme(axis.text.x = element_text(angle = 30, hjust = 0.5, vjust = 0.5))
  
```

```{r}
# Depuis 2010

Total%>%
  dplyr::filter(date > params$date_min,
         bdd_originale == VN)%>%
  dplyr::mutate(
    year = as.numeric(format(date, "%Y")),
    year_group = cut(year, breaks = seq(1980, max(year), by = 2), right = FALSE),
    nom_vernaculaire_grp = fct_lump(nom_vernaculaire, prop = 0.03)
  ) %>%
  ggplot2::ggplot(aes(year_group, fill = nom_vernaculaire_grp)) +
  geom_bar(position = "fill") +
  labs(
    title = "7c. Repartition des differentes especes observes depuis 2010",
    x = "Periode",
    subtitle = paste(VN),
    y = "Proportion",
    fill = "Espece"
  ) +
  theme_minimal()+
  scale_fill_viridis_d(labels = label_wrap(40))+
  theme(axis.text.x = element_text(angle = 30, hjust = 0.5, vjust = 0.5))
```

```{r}
Total%>%
  dplyr::filter(date > params$date_min)%>%
  dplyr::filter(bdd_originale == GN,
         date > as.Date("2010-01-01")) %>%
  dplyr::mutate(
    year = as.numeric(format(date, "%Y")),
    year_group = cut(year, 
                     breaks = seq(1980, max(year), by = 2), 
                     right = FALSE),
    nom_vernaculaire_grp = fct_lump(nom_vernaculaire, prop = 0.03)
  ) %>%
  ggplot2::ggplot(aes(year_group, fill = nom_vernaculaire_grp)) +
  geom_bar(position = "fill") +
  labs(
    title = "7d. Repartition des differentes especes observes depuis 2010",
    subtitle = paste(GN),
    x = "Periode",
    y = "Proportion",
    fill = "Espece"
  ) +
  theme_minimal()+
  scale_fill_viridis_d(labels = label_wrap(40))+
  theme(axis.text.x = element_text(angle = 30, hjust = 0.5, vjust = 0.5))
  
```

\

Nous remarquons que depuis les annees 1980, il semble avoir de moins en moins de "other" donc d'especes peu presentes.
Les principales especes sont peut etre de plus en plus dominantes.

Nous remarquons aussi que GeoNature a des donnees assez differentes pour [2000-2005) que pour les autres periodes avec beaucoup de rats bruns.
Nous n'observons pas quelque chose de similaire chez VisioNature.



### Habitudes des observateurs?

```{r}

Total%>%
  ggplot2::ggplot(aes(as.factor(wday(date, 
                            week_start = getOption("lubridate.week.start", 1)))))+
  labs(title="8. Barplot des observation selon le jour de la semaine",
       y="Nombre d'observations",
       x="Jour de la semaine")+ 
  theme_bw()+
  geom_bar()+
  scale_x_discrete(labels=c("1" = "Lundi", 
                            "2" = "Mardi",
                            "3" = "Mercredi",
                            "4" = "Jeudi",
                            "5" = "Vendredi",
                            "6" = "Samedi",
                            "7" = "Dimanche"))


Total %>%
  dplyr::filter(date > params$date_min)%>%
  dplyr::mutate(jour_annee = qday(date)+(quarter(date,with_year = FALSE)-1)*91)%>%
  ggplot2::ggplot(aes(jour_annee)) +
  labs(title="9. Frequence des observations selon le jour de l'annee",
       y="Proportion",
       x="Jour de l'annee")+
  geom_density()


Total%>%
    dplyr::filter(date > params$date_min)%>%
    ggplot2::ggplot(aes(factor(month(date))))+
    labs(title="10. Barplot des observation selon le mois",
         y="Nombre d'observations",
         x="Mois")+ 
    theme_bw()+
    geom_bar()+
    scale_x_discrete(labels=c("1" = "Janvier", 
                              "2" = "Fevrier",
                              "3" = "Mars",
                              "4" = "Avril",
                              "5" = "Mai",
                              "6" = "Juin",
                              "7" = "Juillet",
                              "8" = "Aout",
                              "9" = "Septembre",
                              "10" = "Octobre",
                              "11" = "Novembre",
                              "12" = "Decembre"))

```
