---
title: "Debuts GLM"
date: "`r format(Sys.time(), '%Y-%m-%d')`"
output:
  bookdown::html_document2:
    toc: true
    toc_float: true
params:
  date_min: '2010-01-01'
editor_options: 
  markdown: 
    wrap: sentence
---

```{r packages, include = FALSE}
# -*- coding: UTF-8 -*-

#' Packages
library(readr)
library(ggplot2)
library(dplyr)
library(stringi)
library(stringr)
library(sf)
library(rsample)
library(patchwork)
library(scales)
library(lubridate)
library(purrr)
library(forcats)
library(targets)
library(tarchetypes)
library(ggpubr)
library(collapse)
library(vegan)
library(tidyverse)   
library(ggspatial)   
library(tigris)
library(permute)
library(ggfortify)
```

#### [Mise en place]{.underline}

```{r mise-en-place}
source("~/work/AnalyseDonneesOpportunisteGMB/00_Nouveau/src/functions/divers.R")
wd <- set_wd()
source(paste0(wd$src, "functions/cartographie.R"))
source(paste0(wd$src, "functions/comparaison_dans_mailles.R"))
source(paste0(wd$src, "functions/GLM.R"))

```

```{r, include = FALSE}
# Importations
Total <- st_read(paste0(wd$data,"Total.shp"))
```

```{r modif-total}
Total <- transform_Total()
Total <- ajout_famille_paysage()

Total <- creer_maille(bdd = Total, taille_en_km = 2)
Total <- creer_maille(bdd = Total, taille_en_km = 5)
Total <- creer_maille(bdd = Total, taille_en_km = 10)
Total <- creer_maille(bdd = Total, taille_en_km = 20)
```

#### [Regression proportion de lapin vs chevreuil par 10km\^2.]{.underline}

```{r}
bdd_reg <- tab_glm(espece_interet = 61714, 
              espece_benchmark = 61057,
              taillegrid = "Grid10km")
```

Ici on cherche la tendance du Lapin de garenne en prenant le Chevreuil comme espèce de référence.
Les sites choisis ici sont des mailles de 10km, dans lequel on calcule la proportion de lapin par rapport au chevreuil au fil des années.

```{r, include = FALSE}
Total %>%
  filter(cd_nom == 61714) %>%
  select(nom_vernaculaire) %>%
  st_drop_geometry() %>%
  head(1)
```

```{r}
bdd_reg %>%
  ggplot() +
  geom_histogram(aes(proportion_interet)) +
  labs(title = "Repartition des proportions lapins par rapport au chevreuil",
       y = "Proportion") + theme_bw()

```

On remarque qu'il y a une grande partie de zero -\> On pourra vouloir utiliser des modèles a inflation 0.

Regarder aussi si les 0 sont sur le même site sur toutes les années -\> On pourrait penser les retirer?
Ca risque de nous diminuer la tendance potentielle.
Une legere inflation en 1 egalement.

Retirer tous les 0 et 1 serait mauvais.

#### [Year en variable quantitative discrete:]{.underline}

```{r}
reg <- glm(data = bdd_reg, 
           proportion_interet ~ year)

summary(reg)
plot(reg)
autoplot(reg)
```

Ici, l'année est significative.
Les résidus ne sont pas très aléatoire -\> Encore des choses a expliquer.
On a un QQ-plot pas top.
Les résidus ne sont pas du bruit blanc gaussien.

Pas de données qui sont leviers.

```{r}
reg <- glm(data = bdd_reg, 
           proportion_interet ~ year+famille_paysage_max)
summary(reg)
autoplot(reg)
```

La famille de paysage n'est pas significatif, mais AIC plus faible, donc ca reste intéressant d'ajouter la famille de paysage dans l'analyse.

Meilleur QQ-plot, et residus.

Certains individus sont atypiques, ils ont un effet levier important.
Cependant, ils ont une distance de Cook assez faible/normal, donc on n'a pas a s'inquiéter.
Ils concernent des sites de Paysage associe a la presence d'eau.

```{r}
reg <- glm(data = bdd_reg, 
           proportion_interet ~ year*famille_paysage_max)
summary(reg)
autoplot(reg)
```

Ici tout est significatif, et on a un AIC plus faible.
On a bien fait d'ajouter l'interaction entre l'annee et la famille de paysage.

On ne remarque pas de structure tres tres forte des residus, mais plus que la regression precedente.
L'individu 2 a un tres fort effet levier ainsi que quelques autres individus.

#### [Year en variable qualitative:]{.underline}

```{r}
bdd_reg_yearquali <- bdd_reg %>%
  mutate(year = as.factor(year))

reg <- glm(data = bdd_reg_yearquali, 
           proportion_interet ~ year)
summary(reg)
autoplot(reg)

reg <- glm(data = bdd_reg_yearquali, 
           proportion_interet ~ year+famille_paysage_max)
summary(reg)
autoplot(reg)

```

A continuer: year\^2, clusters

```{r}
reg1 <- glm(data = bdd_reg, 
           proportion_interet ~ year + famille_paysage_max:year)
reg2 <- glm(data = bdd_reg, 
           proportion_interet ~ I(year^2) + year + famille_paysage_max:year)

AIC(reg1); AIC(reg2)
BIC(reg1); BIC(reg2)
# Niveau AIC/BIC y'a pas une grosse difference. BIC prefere moins de var. et AIC l'inverse donc logique, mais pas de preference majeure. 

autoplot(reg1)
autoplot(reg2)

```

On ne dirait pas qu'il y a qqe chose de différent entre ces deux modèles.

#### 0 Inflated Model?

```{r}
# #library(glmmTMB)
# glmmTMB(data = bdd_reg,
#         proportion_interest ~ year, 
#         family = "nbinom2"
#         )

```
