---
title: "Debuts GLM"
date: "`r format(Sys.time(), '%Y-%m-%d')`"
output:
  bookdown::html_document2:
    toc: true
    toc_float: true
params:
  date_min: '2010-01-01'
editor_options: 
  markdown: 
    wrap: sentence
---

```{r packages, include = FALSE}
#' Packages
library(corrplot)
library(targets)
library(tarchetypes)
library(ggpubr)   
library(tigris)
library(permute)
library(ggfortify)
library(car)
```

#### [Mise en place]{.underline}


```{r, include = FALSE}
# Importations
Total <- st_read(paste0(wd$data,"Total2.shp"))
```

```{r modif-total}
Total <- transform_Total(bdd = Total)
```

```{r}
Total%>%
  filter(date > params$date_min)%>%
  mutate(
    year = as.numeric(format(date, "%Y")),
    nom_vernaculaire_grp = fct_lump(nom_vernaculaire, prop = 0.03)
  ) %>%
  ggplot(aes(year, fill = nom_vernaculaire_grp)) +
  geom_bar(position = "fill") +
  labs(
    x = "Periode",
    title = "7a. Repartition des differentes especes observes depuis 1980",
    y = "Proportion",
    fill = "Espece"
  ) +
  theme_minimal()+
  scale_fill_viridis_d(labels = label_wrap(40))+
  coord_flip()
```

#### [Regression proportion de lapin vs chevreuil par 10km\^2.]{.underline}

```{r}
bdd_reg <- tab_glm(bdd = Total, 
                   espece_interet = 61714,
                   espece_benchmark = 61057,
                   taillegrid = "Grid10km")
bdd_reg = suppression_prop01(bdd_reg) # Ici on supprime les sites ou le chevreuil ou le lapin n'est pas vu.

```

Ici on cherche la tendance du Lapin de garenne en prenant le Chevreuil comme espece de reference.
Les sites choisis ici sont des mailles de 10km, dans lequel on calcule la proportion de lapin par rapport au chevreuil au fil des annees.

```{r, include = FALSE}
Total %>%
  filter(cd_nom == 61714) %>%
  select(nom_vernaculaire) %>%
  st_drop_geometry() %>%
  head(1)
```

```{r}
bdd_reg %>%
  ggplot() +
  geom_histogram(aes(proportion_interet)) +
  labs(title = "Repartition des proportions lapins par rapport au chevreuil",
       y = "Proportion") + theme_bw()

```

On remarque qu'il y a une grande partie de zero -\> On pourra vouloir utiliser des modeles a inflation 0.



```{r}
plot(x = bdd_reg$year, 
     y = bdd_reg$proportion_interet)


# Interactions entre Variables quantitatives
col <- colorRampPalette(c("#990000","#990000", "#eeeeee","#05600b","#05600b"))
corrplot(cor(bdd_reg[,-c(3:4)], bdd_reg[,-c(3:4)]), 
         method="color", col=col(200),  
         type="upper", order="hclust", 
         addCoef.col = "black", # Ajout du coefficient de correlation
         tl.col="black", tl.srt=45, #Rotation des etiquettes de textes
         # Combiner avec le niveau de significativite
          sig.level = 0.01, insig = "blank", 
         # Cacher les coefficients de correlation sur la diagonale
         diag=FALSE 
         )

alias(lm(data = bdd_reg, 
           proportion_interet ~ year+Y_10km+X_10km+famille_paysage_max+Grid10km))
vif(lm(data = bdd_reg, 
           proportion_interet ~ year+X_10km+famille_paysage_max+Grid10km))

# Interactions entre Variables qualitatives
interaction.plot(bdd_reg$famille_paysage_max,
                 as.factor(bdd_reg$Grid10km),
                 bdd_reg$proportion_interet,
                 main = "Interaction entre la grille et la famille de paysage")
# Beaucoup d'interactions ce qui est logique.

interaction.plot(bdd_reg$famille_paysage_max,
                 as.factor(bdd_reg$clust_max),
                 bdd_reg$proportion_interet,
                 main = "Interaction entre les clusters et la famille de paysage")
# Un peu d'interaction entre les clusters et les familles de paysage.

```

On a VIF de famille_paysage_max > 5, donc on doit retirer cette variable.


Il y a pas mal d'interaction entre les facteurs (logique) montre par le fait que les courbes sont pas parraleles.

#### [Year en variable quantitative discrete:]{.underline}


```{r}
reg <- glm(data = bdd_reg, 
           proportion_interet ~ year*Grid10km+Y_10km+X_10km+famille_paysage_max+Grid10km)
summary(reg)
autoplot(reg)
```

```{r}
summary(glm(data = bdd_reg, 
           proportion_interet ~ year+X_10km+Grid10km))
```


Ici, l'annee est significative.
Les residus ne sont pas tres aleatoire -\> Encore des choses a expliquer.
On a un QQ-plot pas top.
Les residus ne sont pas du bruit blanc gaussien.

Pas de donnees qui sont leviers.

```{r}
reg <- glm(data = bdd_reg, 
           proportion_interet ~ year+famille_paysage_max)
summary(reg)
autoplot(reg)
```

La famille de paysage n'est pas significatif, mais AIC plus faible, donc ca reste interessant d'ajouter la famille de paysage dans l'analyse.

Meilleur QQ-plot, et residus.

Certains individus sont atypiques, ils ont un effet levier important.
Cependant, ils ont une distance de Cook assez faible/normal, donc on n'a pas a s'inquieter.
Ils concernent des sites de Paysage associe a la presence d'eau.


```{r}
reg <- glm(data = bdd_reg, 
           proportion_interet ~ year*famille_paysage_max)
summary(reg)
autoplot(reg)
```

Ici tout est significatif, et on a un AIC plus faible.
On a bien fait d'ajouter l'interaction entre l'annee et la famille de paysage.

On ne remarque pas de structure tres tres forte des residus, mais plus que la regression precedente.
L'individu 2 a un tres fort effet levier ainsi que quelques autres individus.

```{r}
bdd_reg$clust_max <- as.factor(bdd_reg$clust_max)
reg <- glm(data = bdd_reg, 
           proportion_interet ~ year + clust_max)
summary(reg)
autoplot(reg)
```

Le cluster 3 n'est pas significative et ne semble rien ajouter. 
Cependant les cluster 1 et 2 le sont, mais n'ajoutent pas tant de choses.

Essayer sans le 3 dans clust_max et 3 dans la bdd Total.
```{r}
bdd_reg <- bdd_reg %>%
  filter(clust_max != 3) %>%
  mutate(clust_max = as.factor(clust_max))

reg <- glm(data = bdd_reg, 
           proportion_interet ~ year + clust_max)
summary(reg)
autoplot(reg)
BIC(reg)
```
On gagne bcp deja a enlever les valeurs dont le cluster 3 est celui le plus present. On enleve peut etre trop de valeurs.


```{r}
bdd_reg <- tab_glm(bdd = (Total %>% filter(clust != 3)), 
                   espece_interet = 61714,
                   espece_benchmark = 61057,
                   taillegrid = "Grid10km")

reg <- glm(data = bdd_reg, 
           proportion_interet ~ year + clust_max)

summary(reg)
BIC(reg)
```
Tout est significatif. Les mailles qui sont principalement observe par des personnes du cluster 2 ont moins d'observation de lapin que ceux du cluster 1 en moyenne.

```{r}
bdd_reg <- tab_glm(bdd = (Total %>% filter(clust != 3)), 
                   espece_interet = 61714,
                   espece_benchmark = 61057,
                   taillegrid = "Grid10km")

reg <- glm(data = bdd_reg, 
           proportion_interet ~ year)

summary(reg)
```
C'est plus interessant d'inclure le cluster.

```{r}
bdd_reg <- tab_glm(bdd = (Total %>% filter(clust != 3)), 
                   espece_interet = 61714,
                   espece_benchmark = 61057,
                   taillegrid = "Grid10km")

reg <- glm(data = bdd_reg, 
           proportion_interet ~ year*clust_max)

summary(reg)
```
On remarque qu'il y a bien plus de proportion de lapin dans le cluster 2 si l'on retire l'effet de ce cluster et de l'annee.. Etonnant.


```{r}
bdd_reg <- tab_glm(bdd = (Total %>% filter(clust != 3)), 
                   espece_interet = 61714,
                   espece_benchmark = 61057,
                   taillegrid = "Grid10km")

reg <- glm(data = bdd_reg, 
           proportion_interet ~ year*famille_paysage_max+clust_max)

summary(reg)
autoplot(reg)
```
Parmi seul le cluster 2:
```{r}
bdd_reg <- tab_glm(bdd = (Total %>% filter(clust == 2)), 
                   espece_interet = 61714,
                   espece_benchmark = 61057,
                   taillegrid = "Grid10km")

reg <- glm(data = bdd_reg, 
           proportion_interet ~ year+famille_paysage_max)

summary(reg)
autoplot(reg)
```
Globalement, peu importe ce qu'on essaye c'est pas super.


##### Retours a tous les clusters

```{r}
reg <- glm(data = bdd_reg, 
           proportion_interet ~ year*clust_max)
summary(reg)
autoplot(reg)
```

#### [Year en variable qualitative:]{.underline}

```{r}
bdd_reg_yearquali <- bdd_reg %>%
  mutate(year = as.factor(year))

reg <- glm(data = bdd_reg_yearquali, 
           proportion_interet ~ year)
summary(reg)
autoplot(reg)

reg <- glm(data = bdd_reg_yearquali, 
           proportion_interet ~ year+famille_paysage_max)
summary(reg)
autoplot(reg)

```

A continuer: year\^2, clusters

```{r}
reg1 <- glm(data = bdd_reg, 
           proportion_interet ~ year + famille_paysage_max:year)
reg2 <- glm(data = bdd_reg, 
           proportion_interet ~ I(year^2) + year + famille_paysage_max:year)

AIC(reg1); AIC(reg2)
BIC(reg1); BIC(reg2)
# Niveau AIC/BIC y'a pas une grosse difference. BIC prefere moins de var. et AIC l'inverse donc logique, mais pas de preference majeure. 

autoplot(reg1)
autoplot(reg2)

```

On ne dirait pas qu'il y a qqe chose de different entre ces deux modeles.


On voit surtout une decroissance significative dans les dernieres annees.




```{r}
# #library(glmmTMB)
# glmmTMB(data = bdd_reg,
#         proportion_interest ~ year, 
#         family = "nbinom2"
#         )

```
