### Differences parmi les observateurs

```{r Creation-BDD-Observateurs}
nb_observations <- Total %>%
  group_by(observateurs) %>%
  summarise(total_obs = n(), .groups = "drop")

max_technique <- Total%>%
  group_by(observateurs) %>%
  summarise(tech_obs_max = collapse::fmode(technique_observation))

max_etat_bio <- Total%>%
  group_by(observateurs) %>%
  summarise(etat_bio_max = collapse::fmode(etat_biologique))

Observateurs <- nb_observations %>%
  left_join(nb_ordre(nom_ordre = "Carnivora"), by = "observateurs") %>%
  left_join(nb_ordre(nom_ordre = "Cetartiodactyla"), by = "observateurs") %>%
  left_join(nb_ordre(nom_ordre = "Eulipotyphla"), by = "observateurs") %>%
  left_join(nb_ordre(nom_ordre = "Lagomorpha"), by = "observateurs") %>%
  left_join(nb_ordre(nom_ordre = "Rodentia"), by = "observateurs")%>%
  left_join(max_technique, by = "observateurs")%>%
  left_join(max_etat_bio, by = "observateurs")

Observateurs <- Observateurs %>%
  mutate(nb_carnivora = ifelse(is.na(nb_carnivora), 0, nb_carnivora),
         nb_cetartiodactyla = ifelse(is.na(nb_cetartiodactyla), 0, nb_cetartiodactyla),
         nb_eulipotyphla = ifelse(is.na(nb_eulipotyphla), 0, nb_eulipotyphla),
         nb_lagomorpha = ifelse(is.na(nb_lagomorpha), 0, nb_lagomorpha),
         nb_rodentia = ifelse(is.na(nb_rodentia), 0, nb_rodentia)
  )

Observateurs$shannon <- vegan::diversity(Observateurs[,3:7])

Observateurs$Pielou <- Observateurs$shannon / log(vegan::specnumber(Observateurs[,3:7]))
Observateurs <- Observateurs %>%
  mutate(Pielou = ifelse(shannon==0, 0, Pielou))

Observateurs <- Observateurs%>%
  mutate(prop_carnivora = nb_carnivora / total_obs,
         prop_cetartiodactyla = nb_cetartiodactyla / total_obs,
         prop_eulipotyphla = nb_eulipotyphla / total_obs,
         prop_lagomorpha = nb_lagomorpha / total_obs,
         prop_rodentia = nb_rodentia / total_obs,
         tech_obs_max = paste("Tech d'obs: ", tech_obs_max, sep=""),
         etat_bio_max = paste("Etat bio: ", etat_bio_max, sep="")
         )


rm(max_etat_bio, max_technique)
```

On se demande a quoi ressemble la répartition des Indice de Pielou

```{r Indices-Equitabilite}
boxplot(Observateurs$Pielou, 
        main="Répartition des Indice de Pielou",
        ylab="Indice de Pielou")

summary(Observateurs$Pielou)
```

On remarque qu'il y a enormément d'observateurs qui on un Indice nul, ou presque.
Ceci est normal car beaucoup ont observé uniquement une observation.
(Par exemple, tous les NA ont été considéré comme des observateurs uniques, et d'autres ont observé a plusieurs.) On a 4032 observateurs qui ont uniquement une observation tandis qu'il y a 7869 observateurs dans la base de donnée.

Le 4e quartile est aussi assez sérré.
Il y a donc beaucoup d'individus avec une assez bonne diversité dans leurs observations.
(1/4 d'entre eux sont entre 0.86 et 1 d'Indice.)

On fait une ACP sur cette base de donnée, et on obtiens ceci:

```{r ACP}
res.PCA<-PCA(Observateurs[,-c(1)],quali.sup=c(7,8),
             quanti.sup=c(11,12,13,14,15),graph=FALSE)
plot.PCA(res.PCA,choix='var')
plot.PCA(res.PCA,invisible=c('ind','ind.sup'), label =c('quali'))
summary(res.PCA)
```

On a environ 83% d'explication des axes avec uniquement les 2 premières dimension ce qui est très bien.

Le premier axe semble représenter un grand nombre d'observations, et le deuxieme axe la diversité.

Les Individus ayant principalement des "technique biologique: autre" sont ceux qui ont beaucoup d'observation.
Ceux ayant surtout remarqué des animaux morts, ont peu d'observations.
De même pour une technique d'ob Inconnu et Entendu/Ultrasons.

Les individus qui ont principalement observé des animaux mort due a un impact routier ont peu de diversité dans les espèces qu'ils remarquent.
Pareil pour Entendu/Ultrasons, Inconnu et Indices, et Trouvé Mort.
Les animaux avec une tech d'obs Non Renseigné (ou Vu mais moins) le sont par des gens avec une grande diversité d'observations.

Clustering : On voit pas grand chose

```{r}
res.HCPC<-HCPC(res.PCA,nb.clust=2,consol=FALSE,graph=FALSE)
plot.HCPC(res.HCPC,choice='tree',title='Hierarchical tree')
plot.HCPC(res.HCPC,choice='map',draw.tree=FALSE,title='Factor map')
plot.HCPC(res.HCPC,choice='3D.map',ind.names=FALSE,centers.plot=FALSE,angle=90,title='Hierarchical tree on the factor map')


res.HCPC<-HCPC(res.PCA,nb.clust=3,consol=FALSE,graph=FALSE)
plot.HCPC(res.HCPC,choice='tree',title='Hierarchical tree')
plot.HCPC(res.HCPC,choice='map',draw.tree=FALSE,title='Factor map')
plot.HCPC(res.HCPC,choice='3D.map',ind.names=FALSE,centers.plot=FALSE,angle=90,title='Hierarchical tree on the factor map')
```
