---
title: "Site Occupancy Putois"
date: "08/08"
output:
  bookdown::html_document2:
    toc: true
    toc_float: true
editor_options: 
  markdown: 
    wrap: 72
---

## Intallation des packages

```{r}
library(dplyr);library(ggplot2);library(sf);library(unmarked)
theme_set(theme_light(base_size = 16))
set.seed(1234)
```

## Importation des bases de donnees

```{r}
Total <- sf::st_read(paste0(wd$data, "derived/Total.shp"),
                     options = "ENCODING=UTF8")
Total <- Total%>%
  transform_Total()

VariablesSite <- sf::st_read(paste0(wd$data, "derived/VariablesSite.shp"),
                             options = "ENCODING=UTF8")
VariablesSite <- VariablesSite%>%
  transform_VarSites()
```

```{r}
Putois <- Total %>%
  sf::st_join(VariablesSite) %>%
  dplyr::filter(cd_nom == 60731,
                technique_observation == "Vu",
                date >= as.Date("2005-01-01")) %>%
  # select(-c(insee_dept, lib_dept, lib_dept, FID, surf, CD_SIG)) %>%
  dplyr::select(-nom_valide, -nom_vernaculaire, -ordre, -technique_observation) %>%
  dplyr::mutate(year = lubridate::year(date))
```

## Creation de la base de donnee Detection - Non Detection

```{r}
detection_df <- Putois %>%
  sf::st_drop_geometry() %>%
  dplyr::mutate(annee = lubridate::year(date)) %>%
  dplyr::select(Code_10km, annee) %>%
  dplyr::count(Code_10km, annee) %>%
  tidyr::complete(Code_10km, 
                  annee = tidyr::full_seq(annee, 1), 
                  fill = list(n = 0)) %>%
  tidyr::pivot_wider(names_from = annee, 
                     values_from = n) %>%
  dplyr::arrange(Code_10km) %>%
  dplyr::filter(!is.na(Code_10km))

detection_df[,-1] <- ifelse(detection_df[,-1]>0, 1, 0)

noms <- detection_df$Code_10km
detection_matrice <- as.matrix(detection_df[, -1])
rownames(detection_matrice) <- noms
```

## Covariables de site

```{r}
site_info <- VariablesSite %>%
  sf::st_drop_geometry() %>%
  dplyr::arrange(Code_10km)

noms <- site_info$Code_10km
rownames(site_info) <- noms

site_info <- site_info %>%
  dplyr::select(-Code_10km) %>%
  dplyr::rename(Dnst_Cultures = `Dnst_Cultures `)%>%
  dplyr::mutate(across(where(is.numeric), 
                       scale))
```

```{r}
site_info %>% 
  dplyr::select(-air_km2) %>%
  dplyr::select_if(is.numeric) %>%
  GGally::ggcorr(label = TRUE, hjust = 0.75)
```

```{r}
names(site_info)

df <- site_info%>%
  rename(X10km = X_10km,
         Y10km = Y_10km) %>%
  dplyr:: select(-air_km2) %>%
  dplyr::select_if(is.numeric) 
df <- as.data.frame(lapply(df, as.numeric))
```

```{r message=FALSE, warning=FALSE}
GGally::ggpairs(as.data.frame(lapply(df, as.numeric)))
```

On voit dans ces graphiques une forte correlation lineaire entre la
densite de cultures et l'indice de diversite. On remarque aussi une
correlation lineaire entre X et la distance au littoral. Graphiquement,
on ne voit pas forcement de correlation particuliers de correlation dans
les nuage de points, apart X et Y dans contre la distance au littoral,
mais c'est pas forcement un probleme.

Comme ils le font dans l'etude avec les ours, on va se se retirer les
covariables avec une correlation \> 0.5 et regarder les diff
combinaisons.

## Implementation du Model

Mise sous format pour la modelisation

```{r}
umf <- unmarked::unmarkedFrameOccu(y = detection_matrice, 
                                   siteCovs = site_info
                                   )
```

```{r}
unmarked::plot(umf, main="Detection/Non Detection des Putois sur les sites depuis 2005")
```
Ici on va aussi garder les m?mes periodes (ie enlever 2025 et 2005-2010)


```{r}
Putoiss <- Total %>%
  sf::st_join(VariablesSite) %>%
  dplyr::filter(cd_nom == 60731,
                technique_observation == "Vu",
                date >= as.Date("2010-01-01"),
                date < as.Date("2025-01-01")) %>%
  # select(-c(insee_dept, lib_dept, lib_dept, FID, surf, CD_SIG)) %>%
  dplyr::select(-nom_valide, -nom_vernaculaire, -ordre, -technique_observation) %>%
  dplyr::mutate(year = lubridate::year(date))

detection_df <- Putoiss %>%
  sf::st_drop_geometry() %>%
  dplyr::mutate(annee = lubridate::year(date)) %>%
  dplyr::select(Code_10km, annee) %>%
  dplyr::count(Code_10km, annee) %>%
  tidyr::complete(Code_10km, 
                  annee = tidyr::full_seq(annee, 1), 
                  fill = list(n = 0)) %>%
  tidyr::pivot_wider(names_from = annee, 
                     values_from = n) %>%
  dplyr::arrange(Code_10km) %>%
  dplyr::filter(!is.na(Code_10km))

detection_df[,-1] <- ifelse(detection_df[,-1]>0, 1, 0)

noms <- detection_df$Code_10km
detection_matrice <- as.matrix(detection_df[, -1])
rownames(detection_matrice) <- noms

umf <- unmarked::unmarkedFrameOccu(y = detection_matrice, 
                                   siteCovs = site_info
                                   )

unmarked::plot(umf, main="Detection/Non Detection de putois sur les sites de 2010 a 2024 inclus")
summary(umf)
```

## Resultats

Au sein d'une saison, les lapins sont soit present soit absent mais ne
changent pas. Entre les saisons, les lapins peuvent coloniser un site
(ie: il etiaent pas là avant et mtn ils le sont), ou disparaitre =
extinction locale. C'est une chaine de Marcov.

Ici on suppose, qu'il n'y a pas de faux positif.

```{r}
print(colSums(detection_matrice))
```

On dirait que ca augemente apart 2015 - 2016 - 2017, o? on a eu une chute des detections des Putoiss.

```{r}
M <- nrow(detection_matrice)
numPrimary <- 5

# Example: labeling each season (block)
quali_periodes <- matrix(
  c("2010-2012", "2013-2015", "2016-2018", "2019-2021", "2022-2024"),
  nrow = M, ncol = numPrimary, byrow = TRUE
)

quanti_periodes <- matrix(
  c(1, 2, 3, 4, 5),
  nrow = M, ncol = numPrimary, byrow = TRUE
)

umf <- unmarkedMultFrame(
  y = detection_matrice,
  siteCovs = site_info,
  yearlySiteCovs = list(quali = quali_periodes,
                        quanti = quanti_periodes),
  numPrimary = numPrimary
)
```

# creation des modeles
On essaye plusieurs sans la variance, puis selon l'AIC, on calcule l'AIC
a la fin avec le modele qu'on a choisi.

```{r, include=FALSE}
fm0 <- unmarked::colext(
  psiformula = ~ 1,     # initial occupancy
  gammaformula =  ~ 1,  # colonization
  epsilonformula = ~ 1, # extinction
  pformula = ~ 1,  # detection
  data = umf, # data
  control = list(trace = 1),
  se = FALSE)

fm1 <- unmarked::colext(
  psiformula = ~ Y_10km,     # initial occupancy
  gammaformula =  ~ 1,  # colonization
  epsilonformula = ~ 1, # extinction
  pformula = ~ 1,  # detection
  data = umf, # data
  control = list(trace = 1),
  se = FALSE)

fm2 <- unmarked::colext(
  psiformula = ~ X_10km,     # initial occupancy
  gammaformula =  ~ 1,  # colonization
  epsilonformula = ~ 1, # extinction
  pformula = ~ 1,  # detection
  data = umf, # data
  control = list(trace = 1),
  se = FALSE)

fm3 <- unmarked::colext(
  psiformula = ~ Dist_Eau,     # initial occupancy
  gammaformula =  ~ 1,  # colonization
  epsilonformula = ~ 1, # extinction
  pformula = ~ 1,  # detection
  data = umf, # data
  control = list(trace = 1),
  se = FALSE)

fm4 <- unmarked::colext(
  psiformula = ~ Dist_Littoral,     # initial occupancy
  gammaformula =  ~ 1,  # colonization
  epsilonformula = ~ 1, # extinction
  pformula = ~ 1,  # detection
  data = umf, # data
  control = list(trace = 1),
  se = FALSE)

fm5 <- unmarked::colext(
  psiformula = ~ Dist_EcotoneArbore,     # initial occupancy
  gammaformula =  ~ 1,  # colonization
  epsilonformula = ~ 1, # extinction
  pformula = ~ 1,  # detection
  data = umf, # data
  control = list(trace = 1),
  se = FALSE)


fm6 <- unmarked::colext(
  psiformula = ~ Dnst_Cultures,     # initial occupancy
  gammaformula =  ~ 1,  # colonization
  epsilonformula = ~ 1, # extinction
  pformula = ~ 1,  # detection
  data = umf, # data
  control = list(trace = 1),
  se = FALSE)


fm7 <- unmarked::colext(
  psiformula = ~ Ind_Diversite,     # initial occupancy
  gammaformula =  ~ 1,  # colonization
  epsilonformula = ~ 1, # extinction
  pformula = ~ 1,  # detection
  data = umf, # data
  control = list(trace = 1),
  se = FALSE)
```


```{r}
fmList <- unmarked::fitList(fm0, fm1, fm3, fm4, fm5, fm6, fm7)
unmarked::modSel(fmList)
```

Ici on garde la variable de fm1 (\$ \\text{Y_10km} \$), et on
ajoute les autres.

```{r, include=FALSE}
fm0 <- fm1

fm1 <- unmarked::colext(
  psiformula = ~ Y_10km + X_10km,     # initial occupancy
  gammaformula =  ~ 1,  # colonization
  epsilonformula = ~ 1, # extinction
  pformula = ~ 1,  # detection
  data = umf, # data
  control = list(trace = 1),
  se = TRUE)

fm2 <- unmarked::colext(
  psiformula = ~ Y_10km + Dist_Eau,     # initial occupancy
  gammaformula =  ~ 1,  # colonization
  epsilonformula = ~ 1, # extinction
  pformula = ~ 1,  # detection
  data = umf, # data
  control = list(trace = 1),
  se = FALSE)

fm3 <- unmarked::colext(
  psiformula = ~ Y_10km + Dist_Littoral,     # initial occupancy
  gammaformula =  ~ 1,  # colonization
  epsilonformula = ~ 1, # extinction
  pformula = ~ 1,  # detection
  data = umf, # data
  control = list(trace = 1),
  se = FALSE)

fm4 <- unmarked::colext(
  psiformula = ~ Y_10km + Dist_EcotoneArbore,     # initial occupancy
  gammaformula =  ~ 1,  # colonization
  epsilonformula = ~ 1, # extinction
  pformula = ~ 1,  # detection
  data = umf, # data
  control = list(trace = 1),
  se = FALSE)

fm5 <- unmarked::colext(
  psiformula = ~ Y_10km + Dnst_Cultures,     # initial occupancy
  gammaformula =  ~ 1,  # colonization
  epsilonformula = ~ 1, # extinction
  pformula = ~ 1,  # detection
  data = umf, # data
  control = list(trace = 1),
  se = FALSE)

fm6 <- unmarked::colext(
  psiformula = ~ Y_10km + Ind_Diversite,     # initial occupancy
  gammaformula =  ~ 1,  # colonization
  epsilonformula = ~ 1, # extinction
  pformula = ~ 1,  # detection
  data = umf, # data
  control = list(trace = 1),
  se = FALSE)
```


```{r}
fmList <- unmarked::fitList(fm0, fm1, fm2, fm3, fm4, fm5, fm6)
unmarked::modSel(fmList)
```

Il n'a a que fm1 avec $\delta AIC < 2$ donc on continue pareil:

```{r}
fm0 <- fm1

fm1 <- unmarked::colext(
  psiformula = ~ Y_10km + X_10km + Dist_Eau,     # initial occupancy
  gammaformula =  ~ 1,  # colonization
  epsilonformula = ~ 1, # extinction
  pformula = ~ 1,  # detection
  data = umf, # data
  control = list(trace = 1),
  se = FALSE)

fm2 <- unmarked::colext(
  psiformula = ~ Y_10km + X_10km + Dist_EcotoneArbore,     # initial occupancy
  gammaformula =  ~ 1,  # colonization
  epsilonformula = ~ 1, # extinction
  pformula = ~ 1,  # detection
  data = umf, # data
  control = list(trace = 1),
  se = FALSE)

fm3 <- unmarked::colext(
  psiformula = ~ Y_10km + X_10km + Dnst_Cultures,     # initial occupancy
  gammaformula =  ~ 1,  # colonization
  epsilonformula = ~ 1, # extinction
  pformula = ~ 1,  # detection
  data = umf, # data
  control = list(trace = 1),
  se = FALSE)

fm4 <- unmarked::colext(
  psiformula = ~ Y_10km + X_10km + Ind_Diversite,     # initial occupancy
  gammaformula =  ~ 1,  # colonization
  epsilonformula = ~ 1, # extinction
  pformula = ~ 1,  # detection
  data = umf, # data
  control = list(trace = 1),
  se = FALSE)
```

```{r}
fmList <- unmarked::fitList(
  '{psi(X, Y), p(), gamma(), epsilon()}' = fm0, 
  '{psi(X, Y, Dist_Eau), p(), gamma(), epsilon()}' = fm1, 
  '{psi(X, Y, , Dist_EcotoneArbore), p(), gamma(), epsilon()}' = fm2, 
  '{psi(X, Y, Dnst_Cultures), p(), gamma(), epsilon()}' = fm3, 
  '{psi(X, Y, Ind_Diversite), p(), gamma(), epsilon()}' = fm4)
fmList <- unmarked::fitList(fm0, fm1, fm2, fm3, fm4)
unmarked::modSel(fmList)
```


On s'arr?te ici car fm0 a le + petit AIC. On va calculer le r?sultats des tests pour les 4 premiers car ce sont ceux ci


## Significativit? des variables?

Analyse des r?sultats:

```{r}
coef_col <- coef(fm0, type = "col")
plogis(coef_col[1]); plogis(coef_col[2]);plogis(coef_col[3]); plogis(coef_col[4])
```

```{r}
coef_ext <- coef(fm0, type = "ext")
plogis(coef_ext[1]); plogis(coef_ext[2]);plogis(coef_ext[3]); plogis(coef_ext[4])
```

```{r}
coef_psi <- coef(fm0, type = "psi")
plogis(coef_psi[1]); plogis(coef_psi[2]); plogis(coef_psi[3])
```

```{r}
unmarked::backTransform(fm0, type="det")
```

```{r}
summary(fm0)
```

## Tests d'hypotheses

On va commencer par un goodness of fit test

```{r}

chisq <- function(fm) {
    umf <- fm@data
    y <- umf@y
    y[y>1] <- 1
    fv <- fitted(fm)
    sum((y-fv)^2/(fv*(1-fv)), na.rm=TRUE)
    }

(gof0 <- parboot(fm0, statistic=chisq, nsim=40, parallel=FALSE))

(gof1 <- parboot(fm1, statistic=chisq, nsim=40, parallel=FALSE))

(gof2 <- parboot(fm2, statistic=chisq, nsim=40, parallel=FALSE))

(gof3 <- parboot(fm3, statistic=chisq, nsim=40, parallel=FALSE))

(gof4 <- parboot(fm4, statistic=chisq, nsim=40, parallel=FALSE))
```
H_0: le mod?le est adequat, vs H_1 : non H_0. 
pvalue 0.48 > 0.05 -> On ne peut pas rejeter l'hypoth?se nulle ie on ne peut pas dire que le modele est inadequat.
pvalue <0.05 -> On rejette l'hypothese nulle: Le modele n'est pas ad?quat.

On a p-value =  0.48 > 0.05. On ne rejette pas encore le modele

```{r}

fm <- fm0

library(AICcmodavg)
mb_test <- suppressWarnings(AICcmodavg::mb.gof.test(fm, nsim=30))
```

et ici on a un c-hat =1.8  donc bien  mais un p-value toujous au dessous de 0.05 (0.0333) c'est toujours un mod?le pas bon...

# Map
```{r}
grid_10x10 <- st_read(paste0(wd$data, 
                             "derived/VariablesSite.shp")) %>%
  transforme_carte()

rf <- unmarked::ranef(fm)
occ_prob <- unmarked::bup(rf, stat="mean")

grid_10x10 <- cbind(grid_10x10, occ_prob)

LtoM <-colorRampPalette(c('white', 'white','navy'))

g1 <- ggplot() +
  geom_sf(data = grid_10x10, aes(fill = X1))+
  labs(title="De 2010 ? 2012")+
  scale_fill_gradient2(low=LtoM(0),
                       high=LtoM(100),
                       limits = c(0, 1),
                       name = "Probabilit? de presence")+
  theme(axis.text = element_blank(),
        axis.ticks = element_blank(),
        axis.title = element_blank())


g2 <- ggplot() +
  geom_sf(data = grid_10x10, aes(fill = X2))+
  labs(title="De 2013 ? 2015")+
  scale_fill_gradient2(low=LtoM(0),
                       high=LtoM(100),
                       limits = c(0, 1),
                       name = "Probabilit? de presence")+
  theme(axis.text = element_blank(),
        axis.ticks = element_blank(),
        axis.title = element_blank())


g4 <- ggplot() +
  geom_sf(data = grid_10x10, aes(fill = X4))+
  labs(title="De 2019 ? 2021")+
  scale_fill_gradient2(low=LtoM(0),
                       high=LtoM(100),
                       limits = c(0, 1),
                       name = "Probabilit? de presence")+
  theme(axis.text = element_blank(),
        axis.ticks = element_blank(),
        axis.title = element_blank())

g5 <- ggplot() +
  geom_sf(data = grid_10x10, aes(fill = X5))+
  labs(title="De 2022 ? 2024")+
  scale_fill_gradient2(low=LtoM(0), 
                       high=LtoM(100),
                       limits = c(0, 1),
                       name = "Probabilit? de presence")+ 
  theme(axis.text = element_blank(),
        axis.ticks = element_blank(),
        axis.title = element_blank())


plot <- ggpubr::ggarrange(g1 + theme(legend.position = "none"),
                          g2 + theme(legend.position = "none"),
                          g4 + theme(legend.position = "none"),
                          g5 + theme(legend.position = "none"),
                          common.legend = TRUE,
                          legend = "right")

ggpubr::annotate_figure(plot, 
                        top = ggpubr::text_grob("Pr?sence du putois"))

```


```{r}
umf <- unmarkedMultFrame(
  y = detection_matrice,
  siteCovs = site_info,
  yearlySiteCovs = list(quali = quali_periodes,
                        quanti = quanti_periodes),
  numPrimary = numPrimary
)
site_info$Famille_paysage
fm <- unmarked::colext(
  psiformula = ~ Y_10km + X_10km + Famille_paysage,     # initial occupancy
  gammaformula =  ~ 1,  # colonization
  epsilonformula = ~ 1, # extinction
  pformula = ~ 1,  # detection
  data = umf, # data
  control = list(trace = 1),
  se = TRUE)

summary(fm)
backTransform(fm, "ext")
backTransform(fm, "col")
```

On regarde ici les changement a travers le temps
```{r}
m1 <- nonparboot(fm, 
                 B = 10)
predicted_occupancy <- data.frame(saison = c(1:5),
                                  smoothed_occ = smoothed(fm)[2,],
                                  SE = m1@smoothed.mean.bsse[2,])

predicted_occupancy%>%
  ggplot( aes(x=saison, y=smoothed_occ)) +
  geom_line() +
  geom_point() +
  labs(title = "Probabilit? d'occupation du putois a travers les saisons")+
  theme_bw()
```
On voit que le putois augemente, comme on a dit precedamment.
