---
title: "Site Occupancy Lapin"
date: "08/08"
output:
  bookdown::html_document2:
    toc: true
    toc_float: true
editor_options: 
  markdown: 
    wrap: 72
---

## Intallation des packages

```{r}
library(dplyr);library(ggplot2);library(sf);library(unmarked)
theme_set(theme_light(base_size = 16))
set.seed(1234)
```

## Importation des bases de donnees

```{r}
Total <- sf::st_read(paste0(wd$data, "derived/Total.shp"),
                     options = "ENCODING=UTF8")
Total <- Total%>%
  transform_Total()

VariablesSite <- sf::st_read(paste0(wd$data, "derived/VariablesSite.shp"),
                             options = "ENCODING=UTF8")
VariablesSite <- VariablesSite%>%
  transform_VarSites()
```

```{r}
Lapins <- Total %>%
  sf::st_join(VariablesSite) %>%
  dplyr::filter(cd_nom == 61714,
                technique_observation == "Vu",
                date >= as.Date("2005-01-01")) %>%
  # select(-c(insee_dept, lib_dept, lib_dept, FID, surf, CD_SIG)) %>%
  dplyr::select(-nom_valide, -nom_vernaculaire, -ordre, -technique_observation) %>%
  dplyr::mutate(year = lubridate::year(date))
```

## Creation de la base de donnee Detection - Non Detection

```{r}
detection_df <- Lapins %>%
  sf::st_drop_geometry() %>%
  dplyr::mutate(annee = lubridate::year(date)) %>%
  dplyr::select(Code_10km, annee) %>%
  dplyr::count(Code_10km, annee) %>%
  tidyr::complete(Code_10km, 
                  annee = tidyr::full_seq(annee, 1), 
                  fill = list(n = 0)) %>%
  tidyr::pivot_wider(names_from = annee, 
                     values_from = n) %>%
  dplyr::arrange(Code_10km) %>%
  dplyr::filter(!is.na(Code_10km))

detection_df[,-1] <- ifelse(detection_df[,-1]>0, 1, 0)

noms <- detection_df$Code_10km
detection_matrice <- as.matrix(detection_df[, -1])
rownames(detection_matrice) <- noms
```

## Covariables de site

```{r}
site_info <- VariablesSite %>%
  sf::st_drop_geometry() %>%
  dplyr::arrange(Code_10km)

noms <- site_info$Code_10km
rownames(site_info) <- noms

site_info <- site_info %>%
  dplyr::select(-Code_10km) %>%
  dplyr::rename(Dnst_Cultures = `Dnst_Cultures `)%>%
  dplyr::mutate(across(where(is.numeric), 
                       scale))
```

## Depuis 2005

Mise sous format pour la modelisation

```{r}
umf <- unmarked::unmarkedFrameOccu(y = detection_matrice, 
                                   siteCovs = site_info
                                   )
```

```{r}
unmarked::plot(umf, main="Detection/Non Detection de lapins sur les sites depuis 2005")
```

On voit bien qu'on a tres peu de sites avant 2005, non pas parce qu'il
n'y avais pas de presence de lapins, mais plus tres peu de detection. On
a tres peu de donnees dans l'ensemble, sur toutes les especes.
 
# Implémentation du modèle

```{r}
Lapins <- Total %>%
  sf::st_join(VariablesSite) %>%
  dplyr::filter(cd_nom == 61714,
                technique_observation == "Vu",
                date >= as.Date("2010-01-01"),
                date < as.Date("2025-01-01")) %>%
  # select(-c(insee_dept, lib_dept, lib_dept, FID, surf, CD_SIG)) %>%
  dplyr::select(-nom_valide, -nom_vernaculaire, -ordre, -technique_observation) %>%
  dplyr::mutate(year = lubridate::year(date))

detection_df <- Lapins %>%
  sf::st_drop_geometry() %>%
  dplyr::mutate(annee = lubridate::year(date)) %>%
  dplyr::select(Code_10km, annee) %>%
  dplyr::count(Code_10km, annee) %>%
  tidyr::complete(Code_10km, 
                  annee = tidyr::full_seq(annee, 1), 
                  fill = list(n = 0)) %>%
  tidyr::pivot_wider(names_from = annee, 
                     values_from = n) %>%
  dplyr::arrange(Code_10km) %>%
  dplyr::filter(!is.na(Code_10km))

detection_df[,-1] <- ifelse(detection_df[,-1]>0, 1, 0)

noms <- detection_df$Code_10km
detection_matrice <- as.matrix(detection_df[, -1])
rownames(detection_matrice) <- noms

umf <- unmarked::unmarkedFrameOccu(y = detection_matrice, 
                                   siteCovs = site_info
                                   )

unmarked::plot(umf, main="Detection/Non Detection de lapins sur les sites de 2010 a 2024 inclus")
summary(umf)
```

### Periodes
```{r}
quali_periodes_matrice <- 
  matrix(c('2010 - 2014','2015 - 2019','2020 - 2024'),
         nrow = nrow(detection_df), 
         ncol = 3, 
         byrow = TRUE)

quanti_periodes_matrice <- matrix(
  1:3, 
  nrow=nrow(detection_df),
  ncol=3, 
  byrow=TRUE)
```


### Pression d'observation, par site par saison
```{r}
Autres <- Total %>%
  sf::st_join(VariablesSite) %>%
  dplyr::filter(cd_nom != 61714,
                technique_observation == "Vu",
                date >= as.Date("2010-01-01"),
                date < as.Date("2025-01-01"))%>%
  dplyr::select(-nom_valide, -nom_vernaculaire, -ordre, -technique_observation) %>%
  dplyr::mutate(year = lubridate::year(date))

detection_autres <- Autres %>%
  sf::st_drop_geometry() %>%
  dplyr::mutate(annee = lubridate::year(date)) %>%
  dplyr::select(Code_10km, annee) %>%
  dplyr::count(Code_10km, annee) %>%
  tidyr::complete(Code_10km, 
                  annee = tidyr::full_seq(annee, 1), 
                  fill = list(n = 0)) %>%
  tidyr::pivot_wider(names_from = annee, 
                     values_from = n) %>%
  dplyr::arrange(Code_10km) %>%
  dplyr::filter(!is.na(Code_10km))
```

```{r}
# press_obs_s1 = rowSums(detection_autres[2:6])
# press_obs_s2 = rowSums(detection_autres[7:11])
# press_obs_s3 = rowSums(detection_autres[12:16])
# pressions_obs = cbind(press_obs_s1, press_obs_s2, press_obs_s3)
noms <- detection_autres$Code_10km
rownames(detection_autres) <- noms
detection_autres <- detection_autres[-1]
```

```{r}
site_covs_periodes <- list(
  quanti_periodes = quanti_periodes_matrice,
  quali_periodes = quali_periodes_matrice
)
```

```{r}
detections_per_year = colSums(detection_matrice)
print(detections_per_year)
```



```{r}
umf <- unmarkedMultFrame(
  y = detection_matrice,
  siteCovs = site_info,
  obsCovs = list(pression_obs = detection_autres),
  yearlySiteCovs = site_covs_periodes,
  numPrimary = 3
)
```


```{r}
fm <- unmarked::colext(
  psiformula = ~ Dnst_Cultures + Dist_Littoral + Dist_EcotoneArbore,
  pformula = ~ pression_obs, 
  gammaformula =  ~ 1,
  epsilonformula = ~ 1,
  data = umf, 
  control = list(trace = 1),
  se = TRUE)
```

```{r}
summary(fm)
```

Les coefficients transform?:
```{r}
plogis(coef(fm)[1]);plogis(coef(fm)[2]);plogis(coef(fm)[3]);plogis(coef(fm)[4])
plogis(coef(fm)[5]);plogis(coef(fm)[6])
plogis(coef(fm)[7]); plogis(coef(fm)[8])

summary(fm)
```

```{r}
fm0 <- colext(
  psiformula = ~ 1,     # initial occupancy
  gammaformula =  ~ 1,  # colonization
  epsilonformula = ~ 1, # extinction
  pformula = ~ 1,  # detection
  data = umf, # data
  control = list(trace = 1)
  ) 
summary(fm0)
```

colonisation

```{r}
unmarked::backTransform(fm0, type="col")
```

Il a ici une probabilite de $0,55$ de coloniser un site ou le lapin
n'est pas present.

```{r}
unmarked::backTransform(fm0, type="ext")
```

Ona une probabilite d'extinction de $0,12$, donc comme $0.12<0.55$, les
lapins devraient être sur de plus en plus du territoire.

```{r}
unmarked::backTransform(fm0, type="psi")
unmarked::backTransform(fm0, type="det")
```

La probabilite d'etre present sur un territoire initialement, donc avant
toute colonisation/extinction, est de $0,44$ et celle de detection est
$0,77$.


On essaye plusieurs sans la variance, puis selon l'AIC, on calcule l'AIC
a la fin avec le modele qu'on a choisi.

```{r}
for(i in 1:length(coef(fm0))){
  print(plogis(coef(fm0)[i]))
}
```

Maintenant, on ajoute les variables de sites, et on regarde pour
l'instant uniquement l'AIC, afin de faire un tri rapide. On fait une
elimination forwards manuelle.

```{r}
fm0 <- unmarked::colext(
  psiformula = ~ 1,     # initial occupancy
  gammaformula =  ~ 1,  # colonization
  epsilonformula = ~ 1, # extinction
  pformula = ~ 1,  # detection
  data = umf, # data
  control = list(trace = 1),
  se = FALSE)

fm1 <- unmarked::colext(
  psiformula = ~ Y_10km,     # initial occupancy
  gammaformula =  ~ 1,  # colonization
  epsilonformula = ~ 1, # extinction
  pformula = ~ 1,  # detection
  data = umf, # data
  control = list(trace = 1),
  se = FALSE)

fm2 <- unmarked::colext(
  psiformula = ~ X_10km,     # initial occupancy
  gammaformula =  ~ 1,  # colonization
  epsilonformula = ~ 1, # extinction
  pformula = ~ 1,  # detection
  data = umf, # data
  control = list(trace = 1),
  se = FALSE)

fm3 <- unmarked::colext(
  psiformula = ~ Dist_Eau,     # initial occupancy
  gammaformula =  ~ 1,  # colonization
  epsilonformula = ~ 1, # extinction
  pformula = ~ 1,  # detection
  data = umf, # data
  control = list(trace = 1),
  se = FALSE)

fm4 <- unmarked::colext(
  psiformula = ~ Dist_Littoral,     # initial occupancy
  gammaformula =  ~ 1,  # colonization
  epsilonformula = ~ 1, # extinction
  pformula = ~ 1,  # detection
  data = umf, # data
  control = list(trace = 1),
  se = FALSE)

fm5 <- unmarked::colext(
  psiformula = ~ Dist_EcotoneArbore,     # initial occupancy
  gammaformula =  ~ 1,  # colonization
  epsilonformula = ~ 1, # extinction
  pformula = ~ 1,  # detection
  data = umf, # data
  control = list(trace = 1),
  se = FALSE)


fm6 <- unmarked::colext(
  psiformula = ~ Dnst_Cultures,     # initial occupancy
  gammaformula =  ~ 1,  # colonization
  epsilonformula = ~ 1, # extinction
  pformula = ~ 1,  # detection
  data = umf, # data
  control = list(trace = 1),
  se = FALSE)


fm7 <- unmarked::colext(
  psiformula = ~ Ind_Diversite,     # initial occupancy
  gammaformula =  ~ 1,  # colonization
  epsilonformula = ~ 1, # extinction
  pformula = ~ 1,  # detection
  data = umf, # data
  control = list(trace = 1),
  se = FALSE)


fmList <- unmarked::fitList(fm0, fm1, fm2, fm3, fm4, fm5, fm6, fm7)
unmarked::modSel(fmList)

```

Ici on garde la variable de fm6 (\$ \\text{Dnst_Cultures} \$), et on
ajoute les autres.

```{r}
fm0 <- fm6 

fm1 <- unmarked::colext(
  psiformula = ~ Dnst_Cultures + Y_10km,     # initial occupancy
  gammaformula =  ~ 1,  # colonization
  epsilonformula = ~ 1, # extinction
  pformula = ~ 1,  # detection
  data = umf, # data
  control = list(trace = 1),
  se = FALSE)

fm2 <- unmarked::colext(
  psiformula = ~ Dnst_Cultures + X_10km,     # initial occupancy
  gammaformula =  ~ 1,  # colonization
  epsilonformula = ~ 1, # extinction
  pformula = ~ 1,  # detection
  data = umf, # data
  control = list(trace = 1),
  se = FALSE)

fm3 <- unmarked::colext(
  psiformula = ~ Dnst_Cultures + Dist_Eau,     # initial occupancy
  gammaformula =  ~ 1,  # colonization
  epsilonformula = ~ 1, # extinction
  pformula = ~ 1,  # detection
  data = umf, # data
  control = list(trace = 1),
  se = FALSE)

fm4 <- unmarked::colext(
  psiformula = ~ Dnst_Cultures + Dist_Littoral,     # initial occupancy
  gammaformula =  ~ 1,  # colonization
  epsilonformula = ~ 1, # extinction
  pformula = ~ 1,  # detection
  data = umf, # data
  control = list(trace = 1),
  se = FALSE)

fm5 <- unmarked::colext(
  psiformula = ~ Dnst_Cultures + Dist_EcotoneArbore,     # initial occupancy
  gammaformula =  ~ 1,  # colonization
  epsilonformula = ~ 1, # extinction
  pformula = ~ 1,  # detection
  data = umf, # data
  control = list(trace = 1),
  se = FALSE)

fm6 <- unmarked::colext(
  psiformula = ~ Dnst_Cultures,     # initial occupancy
  gammaformula =  ~ 1,  # colonization
  epsilonformula = ~ 1, # extinction
  pformula = ~ 1,  # detection
  data = umf, # data
  control = list(trace = 1),
  se = FALSE)


fmList <- unmarked::fitList(fm0, fm1, fm3, fm4, fm5, fm6)
unmarked::modSel(fmList)

```

On continue ensuite avec $\text{Dnst_Cultures} + \text{Dist_Littoral}$.

```{r}
fm0 <- fm4 

fm1 <- unmarked::colext(
  psiformula = ~ Dnst_Cultures + Dist_Littoral + Y_10km,     # initial occupancy
  gammaformula =  ~ 1,  # colonization
  epsilonformula = ~ 1, # extinction
  pformula = ~ 1,  # detection
  data = umf, # data
  control = list(trace = 1),
  se = FALSE)

fm2 <- unmarked::colext(
  psiformula = ~ Dnst_Cultures + Dist_Littoral + X_10km,     # initial occupancy
  gammaformula =  ~ 1,  # colonization
  epsilonformula = ~ 1, # extinction
  pformula = ~ 1,  # detection
  data = umf, # data
  control = list(trace = 1),
  se = FALSE)

fm3 <- unmarked::colext(
  psiformula = ~ Dnst_Cultures + Dist_Littoral + Dist_Eau,     # initial occupancy
  gammaformula =  ~ 1,  # colonization
  epsilonformula = ~ 1, # extinction
  pformula = ~ 1,  # detection
  data = umf, # data
  control = list(trace = 1),
  se = FALSE)

fm4 <- unmarked::colext(
  psiformula = ~ Dnst_Cultures + Dist_Littoral + Dist_EcotoneArbore,     # initial occupancy
  gammaformula =  ~ 1,  # colonization
  epsilonformula = ~ 1, # extinction
  pformula = ~ 1,  # detection
  data = umf, # data
  control = list(trace = 1),
  se = FALSE)


fmList <- unmarked::fitList(fm0, fm1, fm2, fm3, fm4)
unmarked::modSel(fmList)

```

Maintenant, on remarque que le modèle sans variables supplementaires
est celui dont l'AIC est le plus faible, donc on peut se permettre de
s'arrêter.\

On regarde ce modèle avec la variance incluse:

```{r}
fm <- unmarked::colext(
  psiformula = ~ Dnst_Cultures + Dist_Littoral,     # initial occupancy
  gammaformula =  ~ 1,  # colonization
  epsilonformula = ~ 1, # extinction
  pformula = ~ pressions_obs,  # detection
  data = umf, # data
  control = list(trace = 1),
  se = TRUE)

summary(fm)
coef(fm)[3]
1-exp(coef(fm)[3])
```


## Tests d'hypotheses -> 

## Validation / Robustesse ?

On va commencer par un goodness of fit test

```{r}
gof <- suppressWarnings(unmarked::parboot(fm, statistic=SSE, nsim=30))
gof;plot(gof)
```
H_0: le mod?le est adequat, vs H_1 : non H_0. 
pvalue > 0.05 -> On ne peut pas rejeter l'hypoth?se nulle ie on ne peut pas dire que le modele est inadequat.
pvalue <0.05 -> On rejette l'hypothese nulle: Le modele n'est pas ad?quat.

On a p-value = 0.1935484 > 0.05. On ne rejette pas encore le modele

(avec le changement, on accepte)
```{r}
mb_test <- suppressWarnings(AICcmodavg::mb.gof.test(fm, nsim=100))
```

et ici on a un c-hat > 4 donc mauvais + p-value faible: on regette le modele.

```{r}
chisq <- function(fm) {
    umf <- fm@data
    y <- umf@y
    y[y>1] <- 1
    fv <- fitted(fm)
    sum((y-fv)^2/(fv*(1-fv)), na.rm=TRUE)
    }

(pb <- parboot(fm2, statistic=chisq, nsim=40, parallel=FALSE))
```


## Graphiques 
```{r}
m1 <- nonparboot(fm, 
                 B = 10)
predicted_occupancy <- data.frame(saison = c(1:3),
                                  smoothed_occ = smoothed(fm)[2,],
                                  SE = m1@smoothed.mean.bsse[2,])

predicted_occupancy%>%
  ggplot( aes(x=saison, y=smoothed_occ)) +
  geom_line() +
  geom_point() +
  labs(title = "Probabilit? d'occupation du lapin a travers les saisons")+
  theme_bw()
```
```{r}

grid_10x10 <- st_read(paste0(wd$data, 
                             "derived/VariablesSite.shp")) %>%
  transforme_carte()

rf <- unmarked::ranef(fm)
occ_prob <- unmarked::bup(rf, stat="mean")

grid_10x10 <- cbind(grid_10x10, occ_prob)


LtoM <-colorRampPalette(c('white','darkorange4'))


g1 <- ggplot() +
  geom_sf(data = grid_10x10, aes(fill = X1))+
  labs(title="De 2010 ? 2014")+
  scale_fill_gradient2(low=LtoM(0),
                       high=LtoM(100),
                       limits = c(0, 1),
                       name = "Probabilit? de presence")+
  theme(axis.text = element_blank(),
        axis.ticks = element_blank(),
        axis.title = element_blank())


g2 <- ggplot() +
  geom_sf(data = grid_10x10, aes(fill = X2))+
  labs(title="De 2015 ? 2019")+
  scale_fill_gradient2(low=LtoM(0),
                       high=LtoM(100),
                       limits = c(0, 1),
                       name = "Probabilit? de presence")+
  theme(axis.text = element_blank(),
        axis.ticks = element_blank(),
        axis.title = element_blank())


g3 <- ggplot() +
  geom_sf(data = grid_10x10, aes(fill = X3))+
  labs(title="De 2020 ? 2024")+
  scale_fill_gradient2(low=LtoM(0),
                       high=LtoM(100),
                       limits = c(0, 1),
                       name = "Probabilit? de presence")+
  theme(axis.text = element_blank(),
        axis.ticks = element_blank(),
        axis.title = element_blank())


plot <- ggpubr::ggarrange(g1 + theme(legend.position = "none"),
                          g2 + theme(legend.position = "none"),
                          g3 + theme(legend.position = "none"),
                          common.legend = TRUE,
                          legend = "right")

ggpubr::annotate_figure(plot, 
                        top = ggpubr::text_grob("Pr?sence du Lapin"))

```