---
title: "Site Occupancy Putois"
date: "`r format(Sys.time(), '%Y-%m-%d')`"
output:
  bookdown::html_document2:
    toc: true
    toc_float: true
editor_options: 
  markdown: 
    wrap: 72
---

## Intallation des packages

```{r}
library(dplyr);library(ggplot2);library(sf);library(unmarked)
theme_set(theme_light(base_size = 16))
set.seed(12345)
```

## Importation des bases de donnees

```{r}
Total <- sf::st_read(paste0(wd$data, "derived/Total.shp"),
                     options = "ENCODING=UTF8")
Total <- Total%>%
  transform_Total()

VariablesSite <- sf::st_read(paste0(wd$data, "derived/VariablesSite.shp"),
                             options = "ENCODING=UTF8")
VariablesSite <- VariablesSite%>%
  transform_VarSites()
```

## Covariables de site

```{r}
site_info <- VariablesSite %>%
  sf::st_drop_geometry() %>%
  dplyr::arrange(Code_10km)

noms <- site_info$Code_10km
rownames(site_info) <- noms

site_info <- site_info %>%
  dplyr::select(-Code_10km) %>%
  dplyr::rename(Dnst_Cultures = `Dnst_Cultures `)%>%
  dplyr::mutate(across(where(is.numeric), 
                       scale))
```


# Implementation du modele

```{r}
Putois <- Total %>%
  sf::st_join(VariablesSite) %>%
  dplyr::filter(cd_nom == 60731,
                technique_observation == "Vu",
                date >= as.Date("2010-01-01"),
                date < as.Date("2025-01-01")) %>%
  # select(-c(insee_dept, lib_dept, lib_dept, FID, surf, CD_SIG)) %>%
  dplyr::select(-nom_valide, -nom_vernaculaire, -ordre, -technique_observation) %>%
  dplyr::mutate(year = lubridate::year(date))

detection_df <- Putois %>%
  sf::st_drop_geometry() %>%
  dplyr::mutate(annee = lubridate::year(date)) %>%
  dplyr::select(Code_10km, annee) %>%
  dplyr::count(Code_10km, annee) %>%
  tidyr::complete(Code_10km, 
                  annee = tidyr::full_seq(annee, 1), 
                  fill = list(n = 0)) %>%
  tidyr::pivot_wider(names_from = annee, 
                     values_from = n) %>%
  dplyr::arrange(Code_10km) %>%
  dplyr::filter(!is.na(Code_10km))

detection_df[,-1] <- ifelse(detection_df[,-1]>0, 1, 0)

noms <- detection_df$Code_10km
detection_matrice <- as.matrix(detection_df[, -1])
rownames(detection_matrice) <- noms

umf <- unmarked::unmarkedFrameOccu(y = detection_matrice, 
                                   siteCovs = site_info
                                   )

unmarked::plot(umf, main="Detection/Non Detection d'Putois sur les sites de 2010 a 2024 inclus")
summary(umf)
```

### Periodes
```{r}
quali_periodes_matrice <- 
  matrix(c('2010 - 2014','2015 - 2019', '2020 - 2024'),
         nrow = nrow(detection_df), 
         ncol = 3, 
         byrow = TRUE)

quanti_periodes_matrice <- matrix(
  1:3, 
  nrow=nrow(detection_df),
  ncol=3, 
  byrow=TRUE)
```


### Pression d'observation, par site par saison
```{r}
Autres <- Total %>%
  sf::st_join(VariablesSite) %>%
  dplyr::filter(cd_nom != 60731,
                technique_observation == "Vu",
                date >= as.Date("2010-01-01"),
                date < as.Date("2025-01-01"))%>%
  dplyr::select(-nom_valide, -nom_vernaculaire, -ordre, -technique_observation) %>%
  dplyr::mutate(year = lubridate::year(date))

detection_autres <- Autres %>%
  sf::st_drop_geometry() %>%
  dplyr::mutate(annee = lubridate::year(date)) %>%
  dplyr::select(Code_10km, annee) %>%
  dplyr::count(Code_10km, annee) %>%
  tidyr::complete(Code_10km, 
                  annee = tidyr::full_seq(annee, 1), 
                  fill = list(n = 0)) %>%
  tidyr::pivot_wider(names_from = annee, 
                     values_from = n) %>%
  dplyr::arrange(Code_10km) %>%
  dplyr::filter(!is.na(Code_10km))
detection_autres <- detection_autres[-1]
detection_autres <- scale(detection_autres)
```

```{r}
site_covs_periodes <- list(
  quanti_periodes = quanti_periodes_matrice,
  quali_periodes = quali_periodes_matrice
)
```

```{r}
print(colSums(detection_matrice))
```



```{r}
umf <- unmarked::unmarkedMultFrame(
  y = detection_matrice,
  siteCovs = site_info,
  obsCovs = list(pression_obs = detection_autres),
  yearlySiteCovs = site_covs_periodes,
  numPrimary = 3
)
```


```{r}
fm <- colext(
  psiformula = ~ 1,     # initial occupancy
  gammaformula =  ~ 1,  # colonization
  epsilonformula = ~ 1, # extinction
  pformula = ~ 1,  # detection
  data = umf, # data
  control = list(trace = 1)
  )
```

```{r}
fm
``` 

```{r}
confint(backTransform(fm,type="psi"))
confint(backTransform(fm,type="col"))
confint(backTransform(fm,type="ext"))
confint(backTransform(fm,type="det"))
```


On essaye plusieurs sans la variance, puis selon l'AIC, on calcule l'AIC
a la fin avec le modele qu'on a choisi.

```{r}
print(coef(fm))
```

Maintenant, on ajoute les variables de sites, et on regarde pour
l'instant uniquement l'AIC, afin de faire un tri rapide. On fait une
elimination forwards manuelle.

```{r}
fm0 <- unmarked::colext(
  psiformula = ~ 1,     # initial occupancy
  gammaformula =  ~ 1,  # colonization
  epsilonformula = ~ 1, # extinction
  pformula = ~ pression_obs,  # detection
  data = umf, # data
  control = list(trace = 1),
  se = FALSE)
```

```{r}
fm1 <- unmarked::colext(
  psiformula = ~ Y_10km,     # initial occupancy
  gammaformula =  ~ 1,  # colonization
  epsilonformula = ~ 1, # extinction
  pformula = ~ pression_obs,  # detection
  data = umf, # data
  se = FALSE)

fm2 <- unmarked::colext(
  psiformula = ~ X_10km,     # initial occupancy
  gammaformula =  ~ 1,  # colonization
  epsilonformula = ~ 1, # extinction
  pformula = ~ pression_obs,  # detection
  data = umf, # data
  control = list(trace = 1),
  se = FALSE)

fm3 <- unmarked::colext(
  psiformula = ~ Dist_Eau,     # initial occupancy
  gammaformula =  ~ 1,  # colonization
  epsilonformula = ~ 1, # extinction
  pformula = ~ pression_obs,  # detection
  data = umf, # data
  control = list(trace = 1),
  se = FALSE)

fm4 <- unmarked::colext(
  psiformula = ~ Dist_Littoral,     # initial occupancy
  gammaformula =  ~ 1,  # colonization
  epsilonformula = ~ 1, # extinction
  pformula = ~ pression_obs,  # detection
  data = umf, # data
  control = list(trace = 1),
  se = FALSE)

fm5 <- unmarked::colext(
  psiformula = ~ Dist_EcotoneArbore,     # initial occupancy
  gammaformula =  ~ 1,  # colonization
  epsilonformula = ~ 1, # extinction
  pformula = ~ pression_obs,  # detection
  data = umf, # data
  control = list(trace = 1),
  se = FALSE)

fm6 <- unmarked::colext(
  psiformula = ~ Dnst_Cultures,     # initial occupancy
  gammaformula =  ~ 1,  # colonization
  epsilonformula = ~ 1, # extinction
  pformula = ~ pression_obs,  # detection
  data = umf, # data
  control = list(trace = 1),
  se = FALSE)


fm7 <- unmarked::colext(
  psiformula = ~ Ind_Diversite,     # initial occupancy
  gammaformula =  ~ 1,  # colonization
  epsilonformula = ~ 1, # extinction
  pformula = ~ pression_obs,  # detection
  data = umf, # data
  control = list(trace = 1),
  se = FALSE)
```


```{r}
fmList <- unmarked::fitList(fm0, fm1, fm2, fm3, fm4, fm5, fm6, fm7)
unmarked::modSel(fmList)
```

Ici on garde la variable de fm2 (\$ \\text{X_10km} \$), et on
ajoute les autres.

```{r}
fm0 <- fm2 

fm1 <- unmarked::colext(
  psiformula = ~ X_10km + Y_10km,     # initial occupancy
  gammaformula =  ~ 1,  # colonization
  epsilonformula = ~ 1, # extinction
  pformula = ~ pression_obs,  # detection
  data = umf, # data
  control = list(trace = 1),
  se = FALSE)

fm2 <- unmarked::colext(
  psiformula = ~ X_10km + Dist_Eau,     # initial occupancy
  gammaformula =  ~ 1,  # colonization
  epsilonformula = ~ 1, # extinction
  pformula = ~ pression_obs,  # detection
  data = umf, # data
  control = list(trace = 1),
  se = FALSE)


fm3 <- unmarked::colext(
  psiformula = ~ X_10km + Dist_EcotoneArbore,     # initial occupancy
  gammaformula =  ~ 1,  # colonization
  epsilonformula = ~ 1, # extinction
  pformula = ~ pression_obs,  # detection
  data = umf, # data
  control = list(trace = 1),
  se = FALSE)

fm4 <- unmarked::colext(
  psiformula = ~ X_10km + Dnst_Cultures,     # initial occupancy
  gammaformula =  ~ 1,  # colonization
  epsilonformula = ~ 1, # extinction
  pformula = ~ pression_obs,  # detection
  data = umf, # data
  control = list(trace = 1),
  se = FALSE)

fm5 <- unmarked::colext(
  psiformula = ~ X_10km + Ind_Diversite,     # initial occupancy
  gammaformula =  ~ 1,  # colonization
  epsilonformula = ~ 1, # extinction
  pformula = ~ pression_obs,  # detection
  data = umf, # data
  control = list(trace = 1),
  se = FALSE)
```


```{r}
fmList <- unmarked::fitList(fm0, fm1, fm2, fm3, fm4, fm5)
unmarked::modSel(fmList)
```


tester fm1, fm0, fm3


```{r}
fm <- unmarked::colext(
  psiformula = ~ X_10km + Y_10km, # initial occupancy
  gammaformula =  ~ 1,  # colonization
  epsilonformula = ~ 1, # extinction
  pformula = ~ scale(pression_obs),  # detection
  data = umf, # data
  control = list(trace = 1),
  se = TRUE)
```


## Tests d'hypotheses 

## Validation / Robustesse

```{r}
mb_test <- suppressWarnings(AICcmodavg::mb.gof.test(fm, nsim=30))
```


```{r}
chisq <- function(fm) {
    umf <- fm@data
    y <- umf@y
    y[y>1] <- 1
    fv <- fitted(fm)
    sum((y-fv)^2/(fv*(1-fv)), na.rm=TRUE)
    }

pb <- parboot(fm2, statistic=chisq, nsim=40, parallel=FALSE); pb
```


## Interpretation 

```{r}
fm
```

```{r}
coef(fm, type = "psi");confint(fm, type= "psi")
coef(fm, type = "col");confint(fm, type= "col")
coef(fm, type = "ext");confint(fm, type= "ext")
coef(fm, type = "det");confint(fm, type= "det")
```



```{r}
confint(backTransform(fm, "ext")); backTransform(fm, "ext")
confint(backTransform(fm, "col")); backTransform(fm, "col")  
```

```{r}
fm
```


```{r}
m1 <- nonparboot(fm, 
                 B = 10)

mean_occ <- colMeans(smoothed(fm))

predicted_occupancy <- data.frame(
  saison = 1:3,
  proba_occupation_lisee = mean_occ,
  SE = m1@smoothed.mean.bsse[1, ]   # vérifier l’indice pour SE
)
predicted_occupancy %>%
  mutate(saison = factor(
    saison,
    levels = 1:5,
    labels = c("[2010 ; 2012]", 
               "[2013 ; 2015]", 
               "[2016 ; 2018]", 
               "[2019 ; 2021]", 
               "[2022 ; 2024]")
  )) %>%
  ggplot(aes(x = saison, y = proba_occupation_lisee, group = 1)) +
  geom_line() +
  geom_point() +
  labs(title = "Probabilité d'occupation du Putois à travers les saisons",
       x = "Saisons") +
  theme_bw()
```

```{r}
grid_10x10 <- st_read(paste0(wd$data, 
                             "derived/VariablesSite.shp")) %>%
  transforme_carte()

rf <- unmarked::ranef(fm)
occ_prob <- unmarked::bup(rf, stat="mean")

grid_10x10 <- cbind(grid_10x10, occ_prob)


LtoM <-colorRampPalette(c('white','darkorange4'))


g1 <- ggplot() +
  geom_sf(data = grid_10x10, aes(fill = X1))+
  labs(title="De 2010 a 2012")+
  scale_fill_gradient2(low=LtoM(0),
                       high=LtoM(100),
                       limits = c(0, 1),
                       name = "Probabilite de presence")+
  theme(axis.text = element_blank(),
        axis.ticks = element_blank(),
        axis.title = element_blank())


g2 <- ggplot() +
  geom_sf(data = grid_10x10, aes(fill = X2))+
  labs(title="De 2013 a 2015")+
  scale_fill_gradient2(low=LtoM(0),
                       high=LtoM(100),
                       limits = c(0, 1),
                       name = "Probabilite de presence")+
  theme(axis.text = element_blank(),
        axis.ticks = element_blank(),
        axis.title = element_blank())


g3 <- ggplot() +
  geom_sf(data = grid_10x10, aes(fill = X3))+
  labs(title="De 2016 a 2018")+
  scale_fill_gradient2(low=LtoM(0),
                       high=LtoM(100),
                       limits = c(0, 1),
                       name = "Probabilite de presence")+
  theme(axis.text = element_blank(),
        axis.ticks = element_blank(),
        axis.title = element_blank())


g4 <- ggplot() +
  geom_sf(data = grid_10x10, aes(fill = X4))+
  labs(title="De 2019 a 2021")+
  scale_fill_gradient2(low=LtoM(0),
                       high=LtoM(100),
                       limits = c(0, 1),
                       name = "Probabilite de presence")+
  theme(axis.text = element_blank(),
        axis.ticks = element_blank(),
        axis.title = element_blank())


g5 <- ggplot() +
  geom_sf(data = grid_10x10, aes(fill = X5))+
  labs(title="De 2022 a 2024")+
  scale_fill_gradient2(low=LtoM(0),
                       high=LtoM(100),
                       limits = c(0, 1),
                       name = "Probabilite de presence")+
  theme(axis.text = element_blank(),
        axis.ticks = element_blank(),
        axis.title = element_blank())


plot <- ggpubr::ggarrange(g1 + theme(legend.position = "none"),
                          g2 + theme(legend.position = "none"),
                          g3 + theme(legend.position = "none"),
                          g4 + theme(legend.position = "none"),
                          g5 + theme(legend.position = "none"),
                          common.legend = TRUE,
                          legend = "right")

ggpubr::annotate_figure(plot, 
                        top = ggpubr::text_grob("Presence du Putois"))
```


```{r}
# y : matrice/site x (saisons * visites) ou liste selon ta structure unmarked
# Exemple si tu as un objet umf (unmarkedFrame) :
y <- getY(umf)  # matrix: sites x (saisons*visits)

n_sites <- nrow(y)
n_visits_per_season <- 5
n_seasons <- 3

# reshape en array site x season x visit
y_array <- array(y, dim = c(n_sites, n_seasons, n_visits_per_season))

# nombre de detections par site (toutes saisons)
det_per_site <- rowSums(y_array, dims = 2)  # somme sur season x visit
table(det_per_site)                         # combien de sites avec 0,1,2,... detections

# nombre de sites détectés par saison
sites_detected_per_season <- sapply(1:n_seasons, function(t) {
  sum(rowSums(y_array[, t, , drop = FALSE]) > 0)
})
sites_detected_per_season
```
```{r}
# 1. résumé du modèle
summary(fm)



# 3. matrice de variance-covariance (regarde SE et corrélations)
vc <- vcov(fm)
diag(vc) # variances
# pour voir corrélations entre paramètres (convertir en corr)
corr <- cov2cor(vc)
round(corr, 3)
corrplot::corrplot(corr)
# 4. warnings / convergence
fm@opt$convergence
fm@opt$message   # si available

# 5. regarder estimates + SEs de gamma/epsilon
coef(fm)         # vecteur des coefs


est <- coef(fm)
se  <- sqrt(diag(vcov(fm)))
data.frame(param = names(est), est = est, se = se, lower = est - 1.96*se, upper = est + 1.96*se)

```

