---
title: "SiteCovariates"
date: "08/08"
output:
  bookdown::html_document2:
    toc: true
    toc_float: true
editor_options: 
  markdown: 
    wrap: 72
---

## Intallation des packages

```{r}
library(dplyr);library(ggplot2);library(sf);library(unmarked)
theme_set(theme_light(base_size = 16))
```

```{r}
VariablesSite <- sf::st_read(paste0(wd$data, "derived/VariablesSite.shp"),
                             options = "ENCODING=UTF8")
VariablesSite <- VariablesSite%>%
  transform_VarSites()
```

## Covariables de site

```{r}
site_info <- VariablesSite %>%
  sf::st_drop_geometry() %>%
  dplyr::arrange(Code_10km)

noms <- site_info$Code_10km
rownames(site_info) <- noms

site_info <- site_info %>%
  dplyr::select(-Code_10km) %>%
  dplyr::rename(Dnst_Cultures = `Dnst_Cultures `)%>%
  dplyr::mutate(across(where(is.numeric), 
                       scale))
```

```{r}
site_info %>% 
  dplyr::select(-air_km2) %>%
  dplyr::select_if(is.numeric) %>%
  GGally::ggcorr(label = TRUE, hjust = 0.75)
```

```{r}
names(site_info)

df <- site_info%>%
  rename(X10km = X_10km,
         Y10km = Y_10km) %>%
  dplyr:: select(-air_km2) %>%
  dplyr::select_if(is.numeric) 
df <- as.data.frame(lapply(df, as.numeric))
```

```{r message=FALSE, warning=FALSE}
GGally::ggpairs(as.data.frame(lapply(df, as.numeric)))
```

On voit dans ces graphiques une forte correlation lineaire entre la
densite de cultures et l'indice de diversite. On remarque aussi une
correlation lineaire entre X et la distance au littoral. Graphiquement,
on ne voit pas forcement de correlation particuliers de correlation dans
les nuage de points, apart X et Y dans contre la distance au littoral,
mais c'est pas forcement un probleme.

Comme ils le font dans l'etude avec les ours, on va se se retirer les
covariables avec une correlation \> 0.5 et regarder les diff
combinaisons.


