---
title: "Site Occupancy Lapin"
date: "08/08"
output:
  bookdown::html_document2:
    toc: true
    toc_float: true
---

## Intallation des packages
```{r}
library(dplyr);library(ggplot2);library(sf);library(unmarked)
```

Fonctions -> A mettre dans les dossiers de fonctions apres
```{r}
```

## Importation des bases de donnees
```{r}
Total <- sf::st_read(paste0(wd$data, "derived/Total.shp"),
                     options = "ENCODING=UTF8")
Total <- Total%>%
  transform_Total()

VariablesSite <- sf::st_read(paste0(wd$data, "derived/VariablesSite.shp"),
                             options = "ENCODING=UTF8")
VariablesSite <- VariablesSite%>%
  transform_VarSites()
```


```{r}
Lapins <- Total%>%
  sf::st_join(VariablesSite)%>%
  filter(cd_nom == 61714,
         technique_observation == "Vu",
         date > as.Date("2005-01-01"))%>%
  # select(-c(insee_dept, lib_dept, lib_dept, FID, surf, CD_SIG)) %>%
  select(-nom_valide, -nom_vernaculaire, -ordre, -technique_observation)%>%
  mutate(year = lubridate::year(date))
```

## Creation de la base de donnee Detection - Non Detection

```{r}
detection_df <- Lapins %>%
  sf::st_drop_geometry()%>%
  dplyr::mutate(annee = lubridate::year(date))%>%
  dplyr::select(Code_10km, annee)%>%
  dplyr::count(Code_10km, annee) %>%
  tidyr::complete(Code_10km, 
                  annee = tidyr::full_seq(annee, 1), 
                  fill = list(n = 0)) %>%
  tidyr::pivot_wider(names_from = annee, 
                     values_from = n) %>%
  dplyr::arrange(Code_10km) %>%
  filter(!is.na(Code_10km))

detection_df[,-1] <- ifelse(detection_df[,-1]>0, 1, 0)

noms <- detection_df$Code_10km
detection_matrice <- as.matrix(detection_df[, -1])
rownames(detection_matrice) <- noms
```

Observation des 10 premiers sites pour verifier
```{r}
head(detection_matrice)
head(detection_df)
```

## Covariables de observations
On separe les observations en 2 periodes de 10 ans : Avant 2015 et Apres 2015
```{r}
annees <- as.numeric(colnames(detection_matrice))
periodes_vector <- ifelse(annees < 2015, "periode1", "periode2")

periodes_matrice <- matrix(rep(periodes_vector, each = nrow(detection_df)), 
                          nrow = nrow(detection_df), 
                          byrow = FALSE)
colnames(periodes_matrice) <- colnames(detection_matrice)
rownames(periodes_matrice) <- rownames(detection_matrice)

periodes_df <- as.data.frame(periodes_matrice)
```

```{r}
head(periodes_df)
head(periodes_matrice)
```


## Covariables de site
```{r}
site_info <- VariablesSite%>%
  sf::st_drop_geometry()%>%
  dplyr::arrange(Code_10km)

noms <- site_info$Code_10km
rownames(site_info) <- noms

site_info <- site_info%>%
  dplyr::select(-Code_10km)%>%
  dplyr::rename(Dnst_Cultures = `Dnst_Cultures `)%>%
  dplyr::mutate(across(where(is.numeric), 
                       scale))
head(site_info)
summary(site_info)
```

```{r}
head(site_info)
```


## Implementation du Model
```{r}
head(detection_df)
```

Mise sous format pour la modélisation
```{r}
dim(detection_matrice)
dim(periodes_df)
dim(site_info)


umf <- unmarked::unmarkedFrameOccu(y = detection_matrice, 
                                   obsCovs = list(periode = periodes_df),
                                   siteCovs = site_info
                                   )

summary(umf)
unmarked::plot(umf, main="Detection/Non Detection de lapins sur les sites depuis 2005")


 colnames(siteCovs(umf))[colnames(siteCovs(umf)) == "Dnst_Cultures "] <- "Dnst_Cultures"
 colnames(siteCovs(umf))[colnames(siteCovs(umf)) == "Dnst_Cultures "] <- "Dnst_Cultures"

```

```{r}
head(umf); summary(umf)
```


## Resultats
Ici on regarde 3 modeles seulement (car pb de colinearite?) pour l'instant. D'autres se rajouteront evidamment.

Un modele nul, on l'ont ne regarde que ...
```{r}
model_null <- unmarked::occu(~1 ~1, data = umf)
unmarked::summary(model_null)


backTransform(model_null, type="state")
backTransform(model_null, type="det")


confint(backTransform(model_null, type="state"))
confint(backTransform(model_null, type="det"))

coef(model_null)
```
En transformant, on a donc 
- La probabilité qu'un site est occupé par un ou plusieurs lapins est de 0,97. (En considérent toute la période 2005-2025)
- La probabilité qu'on detecte un lapin est de 0,37

On a également les intervalles de confiances qui sont assez serrés autour de ces valeurs a 95%.


Un modele avec la periode en covariance
```{r}
model_periodes <- unmarked::occu(~periode ~1, data = umf)
unmarked::summary(model_periodes)
```

```{r}
# model_eau <- unmarked::occu(~1 ~ Dist_Eau, data = umf)
# unmarked::summary(model_eau)

siteCovs(umf)$Dist_Eau_scaled <- scale(siteCovs(umf)$Dist_Eau, 
                                       center = T, scale=F)

model_eau <- unmarked::occu(~1 ~ Dist_Eau, data = umf)
head(siteCovs(umf)$Dnst_Cultures)
names(siteCovs(umf))

model_eau <- unmarked::occu(~1 ~ Dnst_Cultures, data = umf)

siteCovs(umf)$Ind_Diversite

boxplot(VariablesSite$Dist_Eau, main = "Dist_Eau") # pas ok
boxplot(VariablesSite$Ind_Diversite, main = "Ind_Diversite") # ok
boxplot(siteCovs(umf)$Dnst_Cultures, main = "Dnst_Cultures")  # ok
boxplot(VariablesSite$Dist_EcotoneArbore, main = "Dist_EcotoneArbore") # pas ok 
boxplot(VariablesSite$Dist_Littoral, main = "Dist_Littoral") # ok
```

On a des gros outliers... Ce qui créer des soucis pour le model.
On peux les centrer reduire, comme le fait l'article (ourses).
```{r}
siteCovs(umf)$Dist_Eau_scaled <- scale(siteCovs(umf)$Dist_Eau, center = FALSE, scale=TRUE)
boxplot(siteCovs(umf)$Dist_Eau_scaled, main = "Dist_Eau_scaled") 
```


```{r}
model_eau <- occu(~1 ~ Dist_Eau_scaled, data = umf)
unmarked::summary(model_eau)
```

Un avec une covariance de site et une d'observation.
```{r}
model_eau_periode <- unmarked::occu(~periode ~Dist_Eau_scaled, data = umf)
unmarked::summary(model_eau_periode)
```

Comparaison des modeles uniquement base sur l'AIC
(On peut pas comparer les deux parce que centrer reduire l'eau change les données
de la base de donnée sur lequel on a fait les 2 modeles d'avant. A changer.)
```{r}
unmarked::modSel(unmarked::fitList(aucune_variable = model_null, 
                                   deux_periodes = model_era))
unmarked::modSel(unmarked::fitList(dp_et_eau = model_eau_periode,
                                   eau = model_eau))
```


## Tests d'hypotheses
```{r}

#car::vif(lm(Dist_Eau ~ periode, data = toutesdonnees))
```


Sur 2 périodes, il y a une augementation des lapins. Peut être car en 2005 a 2010, on a peu de données. D'ou l'idée de créer 3 périodes.
 