---
title: "Site Occupancy Lapin"
date: "08/08"
output:
  bookdown::html_document2:
    toc: true
    toc_float: true
---

## Intallation des packages
```{r}
library(dplyr);library(ggplot2);library(sf);library(unmarked)
```

## Importation des bases de donnees
```{r}
Total <- sf::st_read(paste0(wd$data, "derived/Total.shp"),
                     options = "ENCODING=UTF8")
Total <- Total%>%
  transform_Total()

VariablesSite <- sf::st_read(paste0(wd$data, "derived/VariablesSite.shp"),
                             options = "ENCODING=UTF8")
VariablesSite <- VariablesSite%>%
  transform_VarSites()
```


```{r}
Lapins <- Total%>%
  sf::st_join(VariablesSite)%>%
  filter(cd_nom == 61714,
         technique_observation == "Vu",
         date > as.Date("2005-01-01"))%>%
  # select(-c(insee_dept, lib_dept, lib_dept, FID, surf, CD_SIG)) %>%
  select(-nom_valide, -nom_vernaculaire, -ordre, -technique_observation)%>%
  mutate(mois = lubridate::month(date),
         mois = case_when(mois == 1 ~ "Jan", 
                          mois == 2 ~ "Fev",
                          mois == 3 ~ "Mars",
                          mois == 4 ~ "Avr",
                          mois == 5 ~ "Mai",
                          mois == 6 ~ "Juin",
                          mois == 7 ~ "Juil",
                          mois == 8 ~ "Aout",
                          mois == 9 ~ "Sept",
                          mois == 10 ~ "Oct",
                          mois == 11 ~ "Nov",
                          mois == 12 ~ "Dec"),
         year = lubridate::year(date))
```

## Creation de la base de donnee Detection - Non Detection

```{r}
t_lapins <- Lapins %>%
  sf::st_drop_geometry()%>%
  dplyr::mutate(annee = lubridate::year(date))%>%
  dplyr::select(Code_10km, annee)%>%
  dplyr::count(Code_10km, annee) %>%
  tidyr::complete(Code_10km, 
                  annee = tidyr::full_seq(annee, 1), 
                  fill = list(n = 0)) %>%
  tidyr::pivot_wider(names_from = annee, 
                     values_from = n) %>%
  dplyr::arrange(Code_10km) %>%
  filter(!is.na(Code_10km))

t_lapins[,-1] <- ifelse(t_lapins[,-1]>0, 1, 0)

noms <- t_lapins$Code_10km
t_lapins <- as.matrix(t_lapins[, -1])
rownames(t_lapins) <- noms
```

Observation des 10 premiers sites pour verifier
```{r}
head(t_lapins)
```

## Covariables de observations
On separe les observations en 2 periodes de 10 ans : Avant 2015 et Apres 2015
```{r}
annees <- as.numeric(colnames(t_lapins))
periodes_vector <- ifelse(annees < 2015, "periode1", "periode2")

periodes_matrix <- matrix(rep(periodes_vector, each = nrow(t_lapins)), 
                          nrow = nrow(t_lapins), 
                          byrow = FALSE)
colnames(periodes_matrix) <- colnames(t_lapins)
rownames(periodes_matrix) <- rownames(t_lapins)

periodes_df <- as.data.frame(periodes_matrix)
```

```{r}
head(periodes_df)
```


## Covariables de site
```{r}
site_info <- VariablesSite%>%
  dplyr::arrange(Code_10km)

noms <- site_info$Code_10km
rownames(site_info) <- noms

site_info <- site_info%>%
  dplyr::select(-Code_10km)%>%
  sf::st_drop_geometry()
```

```{r}
head(site_info)
```


## Implementation du Model
```{r}
head(t_lapins)
```

Mise sous format pour la modélisation
```{r}
umf <- unmarked::unmarkedFrameOccu(y = t_lapins, 
                                   obsCovs = list(periode = periodes_df),
                                   siteCovs = site_info
                                   )
```

```{r}
head(umf); summary(umf)
```


## Resultats
Ici on regarde 3 modeles seulement (car pb de colinearite?) pour l'instant. D'autres se rajouteront evidamment.

Un modele nul, on l'ont ne regarde que ...
```{r}
model_null <- unmarked::occu(~1 ~1, data = umf)
unmarked::summary(model_null)
```

Un modele avec la periode en covariance
```{r}
model_periodes <- unmarked::occu(~periode ~1, data = umf)
unmarked::summary(model_periodes)
```

```{r}
model_eau <- unmarked::occu(~1 ~ Dist_Eau, data = umf)
unmarked::summary(model_eau)

boxplot(siteCovs(umf)$Dist_Eau, main = "Dist_Eau") 
# On a des gros outliers... Ce qui créer des soucis pour le model.

siteCovs(umf)$Dist_Eau_scaled <- scale(siteCovs(umf)$Dist_Eau)
model <- occu(~1 ~ Dist_Eau_scaled, data = umf)
unmarked::summary(model)
```

Un avec une covariance de site et une d'observation.
```{r}
model_eau <- unmarked::occu(~periode ~Dist_Eau, data = umf)
unmarked::summary(model_eau)
```

Comparaison des modeles uniquement base sur l'AIC
```{r}
unmarked::modSel(unmarked::fitList(aucune_variable = model_null, 
                                   deux_periodes = model_era,
                                   dp_et_eau = model_eau))
```


## Tests d'hypotheses
```{r}

toutesdonnees <- cbind(t_lapins, site_info, periodes_df)

head(toutesdonnees)
car::vif(lm(Dist_Eau ~ periode, data = toutesdonnees))
```


Sur 2 périodes, il y a une augementation des lapins. Peut être car en 2005 a 2010, on a peu de données. D'ou l'idée de créer 3 périodes.
