---
title: "Site Occupancy Lapin"
date: "08/08"
output:
  bookdown::html_document2:
    toc: true
    toc_float: true
editor_options: 
  markdown: 
    wrap: 72
---

## Intallation des packages

```{r}
library(dplyr);library(ggplot2);library(sf);library(unmarked)
theme_set(theme_light(base_size = 16))
```

Fonctions -\> A mettre dans les dossiers de fonctions apres

```{r}
```

## Importation des bases de donnees

```{r}
Total <- sf::st_read(paste0(wd$data, "derived/Total.shp"),
                     options = "ENCODING=UTF8")
Total <- Total%>%
  transform_Total()

VariablesSite <- sf::st_read(paste0(wd$data, "derived/VariablesSite.shp"),
                             options = "ENCODING=UTF8")
VariablesSite <- VariablesSite%>%
  transform_VarSites()
```

```{r}
Lapins <- Total%>%
  sf::st_join(VariablesSite)%>%
  filter(cd_nom == 61714,
         technique_observation == "Vu",
         date > as.Date("2005-01-01"))%>%
  # select(-c(insee_dept, lib_dept, lib_dept, FID, surf, CD_SIG)) %>%
  select(-nom_valide, -nom_vernaculaire, -ordre, -technique_observation)%>%
  mutate(year = lubridate::year(date))
```

## Creation de la base de donnee Detection - Non Detection

```{r}
detection_df <- Lapins %>%
  sf::st_drop_geometry()%>%
  dplyr::mutate(annee = lubridate::year(date))%>%
  dplyr::select(Code_10km, annee)%>%
  dplyr::count(Code_10km, annee) %>%
  tidyr::complete(Code_10km, 
                  annee = tidyr::full_seq(annee, 1), 
                  fill = list(n = 0)) %>%
  tidyr::pivot_wider(names_from = annee, 
                     values_from = n) %>%
  dplyr::arrange(Code_10km) %>%
  filter(!is.na(Code_10km))

detection_df[,-1] <- ifelse(detection_df[,-1]>0, 1, 0)

noms <- detection_df$Code_10km
detection_matrice <- as.matrix(detection_df[, -1])
rownames(detection_matrice) <- noms
```

Observation des 10 premiers sites pour verifier

```{r}
head(detection_matrice)
head(detection_df)
```

## Covariables de site

```{r}
site_info <- VariablesSite%>%
  sf::st_drop_geometry()%>%
  dplyr::arrange(Code_10km)

noms <- site_info$Code_10km
rownames(site_info) <- noms

site_info <- site_info%>%
  dplyr::select(-Code_10km)%>%
  dplyr::rename(Dnst_Cultures = `Dnst_Cultures `)%>%
  dplyr::mutate(across(where(is.numeric), 
                       scale))
```

```{r}
head(site_info)
summary(site_info)
```

## Implementation du Model

```{r}
head(detection_df)
```

Mise sous format pour la modélisation

```{r}
dim(detection_matrice)
dim(periodes_df)
dim(site_info)


umf <- unmarked::unmarkedFrameOccu(y = detection_matrice, 
                                   obsCovs = list(periode = periodes_df),
                                   siteCovs = site_info
                                   )

summary(umf)
unmarked::plot(umf, main="Detection/Non Detection de lapins sur les sites depuis 2005")


 colnames(siteCovs(umf))[colnames(siteCovs(umf)) == "Dnst_Cultures "] <- "Dnst_Cultures"
 colnames(siteCovs(umf))[colnames(siteCovs(umf)) == "Dnst_Cultures "] <- "Dnst_Cultures"

```

```{r}
head(umf); summary(umf)
```

## Resultats

### Modeles d'occupation à une seule saison

Un model de base sans variables

```{r}
model_null <- unmarked::occu(~1 ~1, data = umf)
unmarked::summary(model_null)


backTransform(model_null, type="state")
backTransform(model_null, type="det")


confint(backTransform(model_null, type="state"))
confint(backTransform(model_null, type="det"))

coef(model_null)
```

En transformant, on a donc - La probabilité qu'un site est occupé par un
ou plusieurs lapins est de 0,97. (En considérent toute la période
2005-2025) - La probabilité qu'on detecte un lapin est de 0,37

On a également les intervalles de confiances qui sont assez serrés
autour de ces valeurs a 95%.

```{r}
model_eau <- unmarked::occu(~1 ~ Dist_Eau, data = umf)
unmarked::summary(model_eau)
```

```{r}
grid_dist_eau <- seq(min(site_info$Dist_Eau),
            max(site_info$Dist_Eau),
            length=50)
coef(model_eau)
occ_pred <- plogis(coef(model_eau)[1]+coef(model_eau)[2]*grid_dist_eau)

plot(grid_dist_eau,
     occ_pred, 
     type = "l", 
     lwd = 3, 
     xlab = "forest cover", 
     ylab = "estimated occupancy prob")
```

On voit la relation entre la couverture et la probabilité d'occupancy.
Légerement décroissante et tres légerement concave.

Comparaison de plusieurs models

```{r}
model_null <- unmarked::occu(~1 ~ 1, data = umf)
model_eau <- unmarked::occu(~1 ~ Dist_Eau, data = umf)
model_litt <- unmarked::occu(~1 ~ Dist_Littoral, data = umf)
model_litt_eau <- unmarked::occu(~1 ~ Dist_Littoral + Dist_Eau,
                                 data = umf)

fmList <- unmarked::fitList('{psi, p}' = model_null,
                  '{psi(dist_eau), p}' = model_eau,
                  '{psi(dist_littoral), p}' = model_litt,
                  '{psi(dist_littoral + dist_eau), p}' = model_litt_eau)

unmarked::modSel(fmList)
```

### Modeles d'occupation à plusieurs saisons

Sites are closed within seasons but can change across seasons due to
colonisation/extinction events (Markov Chain model)

Peut etre colonisé ou pas colonisé (faire matrice dans mon livrable
stat). graphique?

Ici pas de fausses positives.

on a psi : prop occupation p: prop detection gamma : prob de
colonisation epsilon : probabilité d'extinction

On suppose comme dans MC que hop cest hyper rapide, instantané meme
qu'on soit extinct ou colonisé entre les sites. Au sein du même site, on
n'as pas ces fluctuations.

(changer le highlight tango, theme dans le --- en haut)

On va mapper aussi. -\> remettre le sf

dim )

On separe les observations en 2 periodes de 10 ans : Avant 2015 et Apres
2015

```{r}
annees <- as.numeric(colnames(detection_matrice)) 
quali_periodes_vector <- ifelse(annees < 2015, "periode1", "periode2")  
quali_periodes_matrice <- matrix(rep(quali_periodes_vector, 
                                     each = nrow(detection_df)),
                           nrow = nrow(detection_df),
                           byrow = FALSE) 
colnames(quali_periodes_matrice) <- colnames(detection_matrice) 
rownames(quali_periodes_matrice) <- rownames(detection_matrice)  
quali_periodes_df <- as.data.frame(quali_periodes_matrice)
```

```{r}
head(quali_periodes_matrice)
dim(quali_periodes_matrice)
```

On a une matrice du nombre d'années qui nous dit que c'est la 1ere année
de l'étude, 2e etc.

```{r}
annees <- as.numeric(colnames(detection_matrice)) 
quanti_periodes_vector <- ifelse(annees < 2015, 1, 2)  
quanti_periodes_matrice <- matrix(rep(quanti_periodes_vector, 
                               each = nrow(detection_df)),
                           nrow = nrow(detection_df),
                           byrow = FALSE) 
colnames(quanti_periodes_matrice) <- colnames(detection_matrice) 
rownames(quanti_periodes_matrice) <- rownames(detection_matrice)  
quanti_periodes_df <- as.data.frame(quanti_periodes_matrice)
```

```{r}
head(quanti_periodes_matrice)
dim(quanti_periodes_matrice)
```

Variable numerique pas (continue) avant c'est qualitative.

```{r}
yearly_site_covs <- list(
  quanti_periodes = quanti_periodes_matrice,
  quali_periodes = quali_periodes_matrice
)
```

```{r}
umf <- unmarked::unmarkedMultFrame(y = detection_matrice,
                                   siteCovs = site_info,
                                   yearlySiteCovs = yearly_site_covs,
                                   numPrimary = 21)

summary(umf)
```

```{r}
fm0 <- colext(
  psiformula = ~ 1,     # initial occupancy
  gammaformula =  ~ 1,  # colonization
  epsilonformula = ~ 1, # extinction
  pformula = ~ 1,  # detection
  data = umf, # data
  control = list(trace = 1)
  ) 
summary(fm0)
```

colonisation

```{r}
unmarked::backTransform(fm0, type="col")
```

extinction

```{r}
unmarked::backTransform(fm0, type="ext")
```

initial occupancy

```{r}
unmarked::backTransform(fm0, type="psi")
unmarked::backTransform(fm0, type="det")
```

Model

On essaye plusieurs sans la variance, puis selon l'AIC, on calcule l'AIC
a la fin avec le modèle qu'on a choisi.

```{r}
fm0 <- colext(
  psiformula = ~ 1,     # initial occupancy
  gammaformula =  ~ 1,  # colonization
  epsilonformula = ~ quali_periodes, # extinction
  pformula = ~ 1,  # detection
  data = umf, # data
  control = list(trace = 1),
  se = FALSE)
summary(fm0)
coef(fm0)
backTransform(fm0, type="ext")
```

### Modeles d'occupation avec des fausses positives

## Tests d'hypotheses

```{r}

#car::vif(lm(Dist_Eau ~ periode, data = toutesdonnees))
```

Sur 2 périodes, il y a une augementation des lapins. Peut être car en
2005 a 2010, on a peu de données. D'ou l'idée de créer 3 périodes.
