---
title: "Site Occupancy Lapin"
date: "08/08"
output:
  bookdown::html_document2:
    toc: true
    toc_float: true
editor_options: 
  markdown: 
    wrap: 72
---

## Intallation des packages

```{r}
library(dplyr);library(ggplot2);library(sf);library(unmarked)
theme_set(theme_light(base_size = 16))
```

Fonctions -\> A mettre dans les dossiers de fonctions apres

```{r}
```

## Importation des bases de donnees

```{r}
Total <- sf::st_read(paste0(wd$data, "derived/Total.shp"),
                     options = "ENCODING=UTF8")
Total <- Total%>%
  transform_Total()

VariablesSite <- sf::st_read(paste0(wd$data, "derived/VariablesSite.shp"),
                             options = "ENCODING=UTF8")
VariablesSite <- VariablesSite%>%
  transform_VarSites()
```

```{r}
Lapins <- Total %>%
  sf::st_join(VariablesSite) %>%
  filter(cd_nom == 61714,
         technique_observation == "Vu",
         date >= as.Date("2005-01-01")) %>%
  # select(-c(insee_dept, lib_dept, lib_dept, FID, surf, CD_SIG)) %>%
  select(-nom_valide, -nom_vernaculaire, -ordre, -technique_observation) %>%
  mutate(year = lubridate::year(date))
```

## Creation de la base de donnee Detection - Non Detection

```{r}
detection_df <- Lapins %>%
  sf::st_drop_geometry() %>%
  dplyr::mutate(annee = lubridate::year(date)) %>%
  dplyr::select(Code_10km, annee) %>%
  dplyr::count(Code_10km, annee) %>%
  tidyr::complete(Code_10km, 
                  annee = tidyr::full_seq(annee, 1), 
                  fill = list(n = 0)) %>%
  tidyr::pivot_wider(names_from = annee, 
                     values_from = n) %>%
  dplyr::arrange(Code_10km) %>%
  filter(!is.na(Code_10km))

detection_df[,-1] <- ifelse(detection_df[,-1]>0, 1, 0)

noms <- detection_df$Code_10km
detection_matrice <- as.matrix(detection_df[, -1])
rownames(detection_matrice) <- noms
```

Observation des 10 premiers sites pour verifier

```{r}
head(detection_matrice)
head(detection_df)
```

## Covariables de site

```{r}
site_info <- VariablesSite %>%
  sf::st_drop_geometry() %>%
  dplyr::arrange(Code_10km)

noms <- site_info$Code_10km
rownames(site_info) <- noms

site_info <- site_info %>%
  dplyr::select(-Code_10km) %>%
  dplyr::rename(Dnst_Cultures = `Dnst_Cultures `)%>%
  dplyr::mutate(across(where(is.numeric), 
                       scale))

cor(site_info$Ind_Diversite, site_info$Dnst_Cultures)
cor(site_info$Ind_Diversite, site_info$Dist_EcotoneArbore)
cor(site_info$Ind_Diversite, site_info$Dist_Littoral)
cor(site_info$Ind_Diversite, site_info$Dist_Eau)
cor(site_info$Ind_Diversite, site_info$X_10km)
cor(site_info$Ind_Diversite, site_info$Y_10km)

cor(site_info$Dnst_Cultures, site_info$Dist_EcotoneArbore)
cor(site_info$Dnst_Cultures, site_info$Dist_Littoral)
cor(site_info$Dnst_Cultures, site_info$Dist_Eau)
cor(site_info$Dnst_Cultures, site_info$X_10km)
cor(site_info$Dnst_Cultures, site_info$Y_10km)

cor(site_info$Dist_EcotoneArbore, site_info$Dist_Littoral)
cor(site_info$Dist_EcotoneArbore, site_info$Dist_Eau)
cor(site_info$Dist_EcotoneArbore, site_info$X_10km)
cor(site_info$Dist_EcotoneArbore, site_info$Y_10km)

cor(site_info$Dist_Littoral, site_info$Dist_Eau)
cor(site_info$Dist_Littoral, site_info$X_10km)
cor(site_info$Dist_Littoral, site_info$Y_10km)

cor(site_info$Dist_Eau, site_info$X_10km)
cor(site_info$Dist_Eau, site_info$Y_10km)

cor(site_info$X_10km, site_info$Y_10km)


plot(site_info$Ind_Diversite, site_info$Dnst_Cultures)
plot(site_info$Ind_Diversite, site_info$Dist_EcotoneArbore)
plot(site_info$Ind_Diversite, site_info$Dist_Littoral)
plot(site_info$Ind_Diversite, site_info$Dist_Eau)
plot(site_info$Ind_Diversite, site_info$X_10km)
plot(site_info$Ind_Diversite, site_info$Y_10km)

plot(site_info$Dnst_Cultures, site_info$Dist_EcotoneArbore)
plot(site_info$Dnst_Cultures, site_info$Dist_Littoral)
plot(site_info$Dnst_Cultures, site_info$Dist_Eau)
plot(site_info$Dnst_Cultures, site_info$X_10km)
plot(site_info$Dnst_Cultures, site_info$Y_10km)

plot(site_info$Dist_EcotoneArbore, site_info$Dist_Littoral)
plot(site_info$Dist_EcotoneArbore, site_info$Dist_Eau)
plot(site_info$Dist_EcotoneArbore, site_info$X_10km)
plot(site_info$Dist_EcotoneArbore, site_info$Y_10km)

plot(site_info$Dist_Littoral, site_info$Dist_Eau)
plot(site_info$Dist_Littoral, site_info$X_10km)
plot(site_info$Dist_Littoral, site_info$Y_10km)

plot(site_info$Dist_Eau, site_info$X_10km)
plot(site_info$Dist_Eau, site_info$Y_10km)

plot(site_info$X_10km, site_info$Y_10km)

site_info %>%
  select_if(is.numeric) %>%
  cor() %>%
  corrplot::corrplot(method = "number")

?cor
6+5+4+3+2+1
```

| Variable 1 | Variable 2 | Coefficient de corrélation de Pearson |   |
|----|----|----|----|
| Ind_Diversite | Densite culture | -0.70 | X |
|  | Dist Ecotone Arbore | -0.01 |  |
|  | Dist Littoral | -0.49 |  |
|  | Dist Eau | 0.42 |  |
|  | X | -0.38 |  |
|  | Y | -0.40 |  |
| Densite culture | Dist Ecotone Arbore | -0.01 |  |
|  | Dist Littoral | 0.33 |  |
|  | Dist Eau | -0.13 |  |
|  | X | 0.31 |  |
|  | Y | 0.28 |  |
| Dist Ecotone Arbore | Dist Littoral | -0.09 |  |
|  | Dist Eau | 0.15 |  |
|  | X | -0.19 |  |
|  | Y | 0.07 |  |
| Dist Littoral | Dist Eau | -0.11 |  |
|  | X | 0.61 | X |
|  | Y | -0.25 |  |
| Dist Eau | X | -0.15 |  |
|  | Y | 0.30 |  |
| X | Y | -0.16 |  |

```{r}
head(site_info)
summary(site_info)
```

## Implementation du Model

```{r}
head(detection_df)
```

Mise sous format pour la modelisation

```{r}
dim(detection_matrice)
dim(periodes_df)
dim(site_info)

umf <- unmarked::unmarkedFrameOccu(y = detection_matrice, 
                                   obsCovs = list(periode = periodes_df),
                                   siteCovs = site_info
                                   )

unmarked::plot(umf, main="Detection/Non Detection de lapins sur les sites depuis 2005")
```

```{r}
head(umf); summary(umf)
```

On voit bien qu'on a tres peu de sites avant 2005, tres probablement car
on a tres peu de donnees dans l'ensemble, non pas a cause d'une non
detection mais parce que les sites n'ont pas ete visites.

On retirera ensuite les annees [2005 - 2009]. J'ai longtemps hesite
entre garder 2009, ou 2025. Les 2 ont peu de donnees par rapport aux
reste (2025 ca je n'ai pas l'annee entiere, et 2009 car c'est tôt). Les
deux participerait a augementer la probabilite de detection.

Cependant, pour garder quelque chose de plus jolie avec des saisons de 5
ans, j'ai garde 2025.

```{r}
Lapins <- Total %>%
  sf::st_join(VariablesSite) %>%
  filter(cd_nom == 61714,
         technique_observation == "Vu",
         date >= as.Date("2010-01-01"),
         date < as.Date("2025-01-01")) %>%
  # select(-c(insee_dept, lib_dept, lib_dept, FID, surf, CD_SIG)) %>%
  select(-nom_valide, -nom_vernaculaire, -ordre, -technique_observation) %>%
  mutate(year = lubridate::year(date))

detection_df <- Lapins %>%
  sf::st_drop_geometry() %>%
  dplyr::mutate(annee = lubridate::year(date)) %>%
  dplyr::select(Code_10km, annee) %>%
  dplyr::count(Code_10km, annee) %>%
  tidyr::complete(Code_10km, 
                  annee = tidyr::full_seq(annee, 1), 
                  fill = list(n = 0)) %>%
  tidyr::pivot_wider(names_from = annee, 
                     values_from = n) %>%
  dplyr::arrange(Code_10km) %>%
  filter(!is.na(Code_10km))

detection_df[,-1] <- ifelse(detection_df[,-1]>0, 1, 0)

noms <- detection_df$Code_10km
detection_matrice <- as.matrix(detection_df[, -1])
rownames(detection_matrice) <- noms
View(detection_matrice)

umf <- unmarked::unmarkedFrameOccu(y = detection_matrice, 
                                   siteCovs = site_info
                                   )

unmarked::plot(umf, main="Detection/Non Detection de lapins sur les sites de 2010 a 2025")
```

## Resultats

### Modeles d'occupation à une seule saison

Un model de base sans variables

```{r}
model_null <- unmarked::occu(~1 ~1, data = umf)
unmarked::summary(model_null)


backTransform(model_null, type="state")
backTransform(model_null, type="det")


confint(backTransform(model_null, type="state"))
confint(backTransform(model_null, type="det"))

coef(model_null)
```

En transformant, on a donc - La probabilite qu'un site est occupe par un
ou plusieurs lapins est de 0,97. (En considerent toute la periode
2005-2025) - La probabilite qu'on detecte un lapin est de 0,37

On a egalement les intervalles de confiances qui sont assez serres
autour de ces valeurs a 95%.

```{r}
model_eau <- unmarked::occu(~1 ~ Dist_Eau, data = umf)
unmarked::summary(model_eau)
```

```{r}
colnames(site_info)

noms_site_info <- c("Ind_Diversite", "Dnst_Cultures", "Dist_EcotoneArbore", "Dist_Littoral",
                    "Dist_Eau", "air_km2", "X_10km", "Y_10km")

for (i in noms_site_info) {
  formule <- as.formula(paste("~1 ~", i))
  
  model <- unmarked::occu(formule, data = umf)
  
  grid <- seq(min(site_info[[i]], na.rm=TRUE),
              max(site_info[[i]], na.rm=TRUE),
              length=50)
  
  occ_pred <- plogis(coef(model)[1] + coef(model)[2] * grid)
  
  # Plot
  plot(grid,
       occ_pred, 
       type = "l", 
       lwd = 3, 
       xlab = i, 
       ylab = "Probabilite d'occupation estimée")
}

```

On voit la relation entre la couverture et la probabilite d'occupancy.
Legerement decroissante et tres legerement concave.

```{r}


cor.test(site_info$Ind_Diversite, site_info$Dnst_Cultures)


noms_site_info <- c("Ind_Diversite", "Dnst_Cultures", "Dist_EcotoneArbore", "Dist_Littoral",
                    "Dist_Eau", "air_km2", "X_10km", "Y_10km")

```

Comparaison de plusieurs models

```{r}
model_null <- unmarked::occu(~1 ~ 1, data = umf)
model_eau <- unmarked::occu(~1 ~ Dist_Eau, data = umf)
model_litt <- unmarked::occu(~1 ~ Dist_Littoral, data = umf)
model_litt_eau <- unmarked::occu(~1 ~ Dist_Littoral + Dist_Eau,
                                 data = umf)

fmList <- unmarked::fitList('{psi, p}' = model_null,
                  '{psi(dist_eau), p}' = model_eau,
                  '{psi(dist_littoral), p}' = model_litt,
                  '{psi(dist_littoral + dist_eau), p}' = model_litt_eau)

unmarked::modSel(fmList)
```

### Modeles d'occupation à plusieurs saisons

Sites are closed within seasons but can change across seasons due to
colonisation/extinction events (Markov Chain model)

Peut etre colonise ou pas colonise (faire matrice dans mon livrable
stat). graphique?

Ici pas de fausses positives.

on a psi : prop occupation p: prop detection gamma : prob de
colonisation epsilon : probabilite d'extinction

On suppose comme dans MC que hop cest hyper rapide, instantane meme
qu'on soit extinct ou colonise entre les sites. Au sein du même site, on
n'as pas ces fluctuations.

(changer le highlight tango, theme dans le --- en haut)

On va mapper aussi. -\> remettre le sf

dim )

On separe les observations en 2 periodes de 10 ans : Avant 2015 et Apres
2015

```{r}
annees <- as.numeric(colnames(detection_matrice)) 
quali_periodes_vector <- ifelse(annees < 2015, "periode1", "periode2")  
quali_periodes_matrice <- matrix(rep(quali_periodes_vector, 
                                     each = nrow(detection_df)),
                           nrow = nrow(detection_df),
                           byrow = FALSE) 
colnames(quali_periodes_matrice) <- colnames(detection_matrice) 
rownames(quali_periodes_matrice) <- rownames(detection_matrice)  
quali_periodes_df <- as.data.frame(quali_periodes_matrice)
```

```{r}
head(quali_periodes_matrice)
dim(quali_periodes_matrice)
```

On a une matrice du nombre d'annees qui nous dit que c'est la 1ere annee
de l'etude, 2e etc.

```{r}
annees <- as.numeric(colnames(detection_matrice)) 
quanti_periodes_vector <- ifelse(annees < 2015, 1, 2)  
quanti_periodes_matrice <- matrix(rep(quanti_periodes_vector, 
                               each = nrow(detection_df)),
                           nrow = nrow(detection_df),
                           byrow = FALSE) 
colnames(quanti_periodes_matrice) <- colnames(detection_matrice) 
rownames(quanti_periodes_matrice) <- rownames(detection_matrice)  
quanti_periodes_df <- as.data.frame(quanti_periodes_matrice)
```

```{r}
head(quanti_periodes_matrice)
dim(quanti_periodes_matrice)
```

Variable numerique pas (continue) avant c'est qualitative.

```{r}
yearly_site_covs <- list(
  quanti_periodes = quanti_periodes_matrice,
  quali_periodes = quali_periodes_matrice
)
```

```{r}
umf <- unmarked::unmarkedMultFrame(y = detection_matrice,
                                   siteCovs = site_info,
                                   yearlySiteCovs = yearly_site_covs,
                                   numPrimary = 21)

summary(umf)
```

```{r}
fm0 <- colext(
  psiformula = ~ 1,     # initial occupancy
  gammaformula =  ~ 1,  # colonization
  epsilonformula = ~ 1, # extinction
  pformula = ~ 1,  # detection
  data = umf, # data
  control = list(trace = 1)
  ) 
summary(fm0)
```

colonisation

```{r}
unmarked::backTransform(fm0, type="col")
```

extinction

```{r}
unmarked::backTransform(fm0, type="ext")
```

initial occupancy

```{r}
unmarked::backTransform(fm0, type="psi")
unmarked::backTransform(fm0, type="det")
```

Model

On essaye plusieurs sans la variance, puis selon l'AIC, on calcule l'AIC
a la fin avec le modele qu'on a choisi.

```{r}
fm0 <- colext(
  psiformula = ~ 1,     # initial occupancy
  gammaformula =  ~ 1,  # colonization
  epsilonformula = ~ quali_periodes, # extinction
  pformula = ~ 1,  # detection
  data = umf, # data
  control = list(trace = 1),
  se = FALSE)
summary(fm0)
coef(fm0)
backTransform(fm0, type="ext")

```

| Variables | AIC |
|----|----|
| psiformula = \~ 1, gammaformula = \~ 1, \# colonization epsilonformula = \~ quali_periodes, \# extinction pformula = \~ 1, \# detection |  |
|  |  |
|  |  |
|  |  |
|  |  |
|  |  |
|  |  |
|  |  |
|  |  |
|  |  |

: AIC de differents modeles

### Modeles d'occupation avec des fausses positives

## Tests d'hypotheses

```{r}

# car::vif(lm(Dist_Eau ~ periode, data = toutesdonnees))
```

Sur 2 periodes, il y a une augementation des lapins. Peut être car en
2005 a 2010, on a peu de donnees. D'ou l'idee de creer 3 periodes.
