---
title: "Site Occupancy Lapin"
date: "08/08"
output:
  bookdown::html_document2:
    toc: true
    toc_float: true
editor_options: 
  markdown: 
    wrap: 72
---

## Intallation des packages

```{r}
library(dplyr);library(ggplot2);library(sf);library(unmarked)
theme_set(theme_light(base_size = 16))
```

## Importation des bases de donnees

```{r}
Total <- sf::st_read(paste0(wd$data, "derived/Total.shp"),
                     options = "ENCODING=UTF8")
Total <- Total%>%
  transform_Total()

VariablesSite <- sf::st_read(paste0(wd$data, "derived/VariablesSite.shp"),
                             options = "ENCODING=UTF8")
VariablesSite <- VariablesSite%>%
  transform_VarSites()
```

```{r}
Lapins <- Total %>%
  sf::st_join(VariablesSite) %>%
  filter(cd_nom == 61714,
         technique_observation == "Vu",
         date >= as.Date("2005-01-01")) %>%
  # select(-c(insee_dept, lib_dept, lib_dept, FID, surf, CD_SIG)) %>%
  select(-nom_valide, -nom_vernaculaire, -ordre, -technique_observation) %>%
  mutate(year = lubridate::year(date))
```

## Creation de la base de donnee Detection - Non Detection

```{r}
detection_df <- Lapins %>%
  sf::st_drop_geometry() %>%
  dplyr::mutate(annee = lubridate::year(date)) %>%
  dplyr::select(Code_10km, annee) %>%
  dplyr::count(Code_10km, annee) %>%
  tidyr::complete(Code_10km, 
                  annee = tidyr::full_seq(annee, 1), 
                  fill = list(n = 0)) %>%
  tidyr::pivot_wider(names_from = annee, 
                     values_from = n) %>%
  dplyr::arrange(Code_10km) %>%
  filter(!is.na(Code_10km))

detection_df[,-1] <- ifelse(detection_df[,-1]>0, 1, 0)

noms <- detection_df$Code_10km
detection_matrice <- as.matrix(detection_df[, -1])
rownames(detection_matrice) <- noms
```

## Covariables de site

```{r}
site_info <- VariablesSite %>%
  sf::st_drop_geometry() %>%
  dplyr::arrange(Code_10km)

noms <- site_info$Code_10km
rownames(site_info) <- noms

site_info <- site_info %>%
  dplyr::select(-Code_10km) %>%
  dplyr::rename(Dnst_Cultures = `Dnst_Cultures `)%>%
  dplyr::mutate(across(where(is.numeric), 
                       scale))
```

```{r}
site_info %>% 
  dplyr::select(-air_km2) %>%
  dplyr::select_if(is.numeric) %>%
  GGally::ggcorr(label = TRUE, hjust = 0.75)
```

```{r}
names(site_info)

df <- site_info%>%
  rename(X10km = X_10km,
         Y10km = Y_10km) %>%
  dplyr:: select(-air_km2) %>%
  dplyr::select_if(is.numeric) 
df <- as.data.frame(lapply(df, as.numeric))
```

```{r message=FALSE, warning=FALSE}
GGally::ggpairs(as.data.frame(lapply(df, as.numeric)))
```

On voit dans ces graphiques une forte correlation lineaire entre la
densite de cultures et l'indice de diversite. On remarque aussi une
correlation lineaire entre X et la distance au littoral. Graphiquement,
on ne voit pas forcement de correlation particuliers de correlation dans
les nuage de points, apart X et Y dans contre la distance au littoral,
mais c'est pas forcement un probleme.

Comme ils le font dans l'etude avec les ours, on va se se retirer les
covariables avec une correlation \> 0.5 et regarder les diff
combinaisons.

## Implementation du Model

Mise sous format pour la modelisation

```{r}
umf <- unmarked::unmarkedFrameOccu(y = detection_matrice, 
                                   obsCovs = list(periode = periodes_df),
                                   siteCovs = site_info
                                   )
```

```{r}
unmarked::plot(umf, main="Detection/Non Detection de lapins sur les sites depuis 2005")
```

On voit bien qu'on a tres peu de sites avant 2005, non pas parce qu'il
n'y avais pas de presence de lapins, mais plus tres peu de detection. On
a tres peu de donnees dans l'ensemble, sur toutes les especes.

On retirera ensuite les annees [2005 - 2009]. J'ai longtemps hesite
entre garder 2009, ou 2025. Les 2 ont peu de donnees par rapport aux
reste (2025 ca je n'ai pas l'annee entiere, et 2009 car c'est tôt). Les
deux participerait a augementer la probabilite de detection.

Cependant, pour garder quelque chose de plus jolie avec des saisons de 5
ans, j'ai garde 2025.

```{r}
Lapins <- Total %>%
  sf::st_join(VariablesSite) %>%
  filter(cd_nom == 61714,
         technique_observation == "Vu",
         date >= as.Date("2010-01-01"),
         date < as.Date("2025-01-01")) %>%
  # select(-c(insee_dept, lib_dept, lib_dept, FID, surf, CD_SIG)) %>%
  select(-nom_valide, -nom_vernaculaire, -ordre, -technique_observation) %>%
  mutate(year = lubridate::year(date))

detection_df <- Lapins %>%
  sf::st_drop_geometry() %>%
  dplyr::mutate(annee = lubridate::year(date)) %>%
  dplyr::select(Code_10km, annee) %>%
  dplyr::count(Code_10km, annee) %>%
  tidyr::complete(Code_10km, 
                  annee = tidyr::full_seq(annee, 1), 
                  fill = list(n = 0)) %>%
  tidyr::pivot_wider(names_from = annee, 
                     values_from = n) %>%
  dplyr::arrange(Code_10km) %>%
  filter(!is.na(Code_10km))

detection_df[,-1] <- ifelse(detection_df[,-1]>0, 1, 0)

noms <- detection_df$Code_10km
detection_matrice <- as.matrix(detection_df[, -1])
rownames(detection_matrice) <- noms

umf <- unmarked::unmarkedFrameOccu(y = detection_matrice, 
                                   siteCovs = site_info
                                   )

unmarked::plot(umf, main="Detection/Non Detection de lapins sur les sites de 2010 a 2024 inclus")
summary(umf)
```

## Resultats

### Modeles d'occupation a une seule saison

Un model de base sans variables

```{r}
model_null <- unmarked::occu(~1 ~1, data = umf)
unmarked::summary(model_null)


backTransform(model_null, type="state")
backTransform(model_null, type="det")


confint(backTransform(model_null, type="state"))
confint(backTransform(model_null, type="det"))

coef(model_null)
```

En transformant, on a donc - La probabilite qu'un site est occupe par un
ou plusieurs lapins est de 0,97. (En considerent toute la periode
2005-2025) - La probabilite qu'on detecte un lapin est de 0,37

On a egalement les intervalles de confiances qui sont assez serres
autour de ces valeurs a 95%.

```{r}
model_eau <- unmarked::occu(~1 ~ Dist_Eau, data = umf)
unmarked::summary(model_eau)
```

```{r}

noms_site_info <- c("Ind_Diversite", "Dnst_Cultures", "Dist_EcotoneArbore", "Dist_Littoral",
                    "Dist_Eau", "air_km2", "X_10km", "Y_10km")

for (i in noms_site_info) {
  formule <- as.formula(paste("~1 ~", i))
  
  model <- unmarked::occu(formule, data = umf)
  
  grid <- seq(min(site_info[[i]], na.rm=TRUE),
              max(site_info[[i]], na.rm=TRUE),
              length=50)
  
  occ_pred <- plogis(coef(model)[1] + coef(model)[2] * grid)
  
  # Plot
  plot(grid,
       occ_pred, 
       type = "l", 
       lwd = 3, 
       xlab = i, 
       ylab = "Probabilite d'occupation estimee")
}

```

On voit la relation entre nos variables de sites et la probabilite
d'occupancy.

Comparaison de plusieurs models

```{r}
model_null <- unmarked::occu(~1 ~ 1, data = umf)
model_eau <- unmarked::occu(~1 ~ Dist_Eau, data = umf)
model_litt <- unmarked::occu(~1 ~ Dist_Littoral, data = umf)
model_litt_eau <- unmarked::occu(~1 ~ Dist_Littoral + Dist_Eau,
                                 data = umf)

fmList <- unmarked::fitList('{psi, p}' = model_null,
                  '{psi(dist_eau), p}' = model_eau,
                  '{psi(dist_littoral), p}' = model_litt,
                  '{psi(dist_littoral + dist_eau), p}' = model_litt_eau)

unmarked::modSel(fmList)
```

D'apres Occupancy Models to study wildlife USGS, il est interessant de
regarder les models avec $\Delta AIC < 2$. C'est a dire, ici on
regarderais les 2 premiers models. Mais on va plutot regarder les models
suivants comme c'est ce qui nous interesse.

### Modeles d'occupation a plusieurs saisons

Au sein d'une saison, les lapins sont soit présent soit absent mais ne
changent pas. Entre les saisons, les lapins peuvent coloniser un site
(ie: il étiaent pas là avant et mtn ils le sont), ou disparaitre =
extinction locale. C'est une chaine de Marcov.

Ici on suppose, qu'il n'y a pas de faux positif.

On a

-   psi $\psi$ : prob occupation

-   p: prob detection

-   gamma $\gamma$ : prob de colonisation

-   epsilon $\epsilon$ : prob d'extinction

On separe les observations en 3 periodes de 4 ans :

-   2010 - 2014,

-   2015 - 2019,

-   2020 - 2024.

```{r}
annees <- as.numeric(colnames(detection_matrice)) 

quali_periodes_vector <-   dplyr::case_when(annees < 2015 ~ "periode1",
                                            annees < 2020 ~ "periode2",
                                            annees < 2025 ~ "periode3")

quali_periodes_matrice <- matrix(rep(quali_periodes_vector, 
                                     each = nrow(detection_df)),
                           nrow = nrow(detection_df),
                           byrow = FALSE) 

colnames(quali_periodes_matrice) <- colnames(detection_matrice) 
rownames(quali_periodes_matrice) <- rownames(detection_matrice)  
quali_periodes_df <- as.data.frame(quali_periodes_matrice)
```

```{r}
quanti_periodes_vector <-   dplyr::case_when(annees < 2015 ~ 1,
                                             annees < 2020 ~ 2,
                                             annees < 2025 ~ 3)
quanti_periodes_matrice <- matrix(rep(quanti_periodes_vector, 
                               each = nrow(detection_df)),
                           nrow = nrow(detection_df),
                           byrow = FALSE) 

colnames(quanti_periodes_matrice) <- colnames(detection_matrice) 
rownames(quanti_periodes_matrice) <- rownames(detection_matrice)  
quanti_periodes_df <- as.data.frame(quanti_periodes_matrice)
```

```{r}
site_covs_periodes <- list(
  quanti_periodes = quanti_periodes_matrice,
  quali_periodes = quali_periodes_matrice
)
```

On a les periodes sous la forme qualitiative et quantitative, pour
tester les 2 façons.

```{r}
detections_per_year = colSums(detection_matrice)

print(detections_per_year)
```

On a bcp de detections sur toutes les années en vrai..

```{r}
umf <- unmarked::unmarkedMultFrame(y = detection_matrice,
                                   siteCovs = site_info,
                                   yearlySiteCovs = site_covs_periodes,
                                   numPrimary = 15)

summary(umf)
```

```{r}
fm0 <- colext(
  psiformula = ~ 1,     # initial occupancy
  gammaformula =  ~ 1,  # colonization
  epsilonformula = ~ 1, # extinction
  pformula = ~ 1,  # detection
  data = umf, # data
  control = list(trace = 1)
  ) 
summary(fm0)
```

colonisation

```{r}
unmarked::backTransform(fm0, type="col")
```

Il a ici une probabilite de $0,27$ de coloniser un site ou le lapin
n'est pas present.

```{r}
unmarked::backTransform(fm0, type="ext")
```

Ona une probabilite d'extinction de $0,17$, donc comme $0.17<0.27$, les
lapins devraient être sur de plus en plus du territoire.

```{r}
unmarked::backTransform(fm0, type="psi")
unmarked::backTransform(fm0, type="det")
```

La probabilite d'etre present sur un territoire initialement, donc avant
toute colonisation/extinction, est de $0,44$ et celle de detection est
$0,77$.

Model

On essaye plusieurs sans la variance, puis selon l'AIC, on calcule l'AIC
a la fin avec le modele qu'on a choisi.

```{r}
fm0 <- unmarked::colext(
  psiformula = ~ 1,     # initial occupancy
  gammaformula =  ~ 1,  # colonization
  epsilonformula = ~ quali_periodes, # extinction
  pformula = ~ 1,  # detection
  data = umf, # data
  control = list(trace = 1),
  se = FALSE)


unmarked::backTransform(fm0, type="col")

coef_ext <- coef(fm0, type = "ext")

plogis(coef_ext[1])
plogis(coef_ext[2])
plogis(coef_ext[3])

unmarked::backTransform(fm0, type="psi")
unmarked::backTransform(fm0, type="det")
```

Encore a travailler la compréhension du truc...

-   Probabilité de

```{r}
summary(fm0)
coef(fm0)
```

Maintenant, on ajoute les variables de sites, et on regarde pour
l'instant uniquement l'AIC, afin de faire un tri rapide.

```{r}
# fmList <- unmarked::fitList('{psi, p}' = model_null,
#                   '{psi(dist_eau), p}' = model_eau,
  #                 '{psi(dist_littoral), p}' = model_litt,
    #               '{psi(dist_littoral + dist_eau), p}' = model_litt_eau)
```

```{r}
# unmarked::modSel(fmList)
```

On fait de meme avec les variables en quantitatif.

```{r}
fm0 <- unmarked::colext(
  psiformula = ~ 1,     # initial occupancy
  gammaformula =  ~ 1,  # colonization
  epsilonformula = ~ quanti_periodes, # extinction
  pformula = ~ 1,  # detection
  data = umf, # data
  control = list(trace = 1),
  se = FALSE)
```

```{r}
summary(fm0)
```

### Modeles d'occupation avec des fausses positives

Pas super pertinant je penses pour nous. Chaque detection, souvent est
lie a plusieurs detections distinctes de multiples personnes. De pus,
les donnees inserees sont des donnees de naturalites et sont verifies.
Etant donnee que nous avons garde les donnes bien, ca nous concerne pas
forcement, mais aurait pu etre utile avec les donnees diro.

## Tests d'hypotheses

```{r}

```
