---
title: "Morts Collisions"
date: "`r format(Sys.time(), '%Y-%m-%d')`"
output:
  bookdown::html_document2:
    toc: true
    toc_float: true
---

# Importations / nettoyage

```{r}
source("init.R")

library(ggfortify)
library(lmtest)
library(dplyr)
library(ggplot2)

wd <- set_wd()


Total_et_Diro <- readr::read_csv(paste0(wd$data, 
                                        "derived/Total_et_Diro.csv"),
                                 locale = readr::locale(encoding = "UTF-8"))
Total_et_Diro <- Total_et_Diro %>%
  dplyr::select(-`...1`)
```

# Mortalité Toutes données comprises.
```{r}
MortsTotal <- Total_et_Diro %>%
  filter(etat_biologique == "Trouvé mort : impact routier")
```
## Lapin

### Lapin - ragondin

```{r}
bdd_reg <- tab_glm(MortsTotal, 
                   espece_interet = 61714,
                   espece_benchmark = 61667)

liste <- choisi_forme_year(bdd = bdd_reg)
regfit <- liste[1]$regfit
bdd <- liste[2]$bdd
```

```{r}
reg.summary <- summary(regfit); plot_regsubsets(reg.summary)
```

```{r}
par(mfrow=c(1 ,1)) ; plot(regfit, scale ="bic")
```


```{r}
reg <- glm(data = bdd, 
           formula = proportion_interet ~ year +  Dist_Littoral + prop_tmoins1 + prop_tmoins2 )
summary(reg)
autoplot(reg)
bptest(reg, studentize = FALSE) # Homosedasticité 
bgtest(reg, type = "F") # Corrélation des erreurs
```

### Lapin - chevreuil

```{r}
bdd_reg <- tab_glm(MortsTotal, 
                   espece_interet = 61714,
                   espece_benchmark = 61057)


liste <- choisi_forme_year(bdd = bdd_reg)
regfit <- liste[1]$regfit
bdd <- liste[2]$bdd
```


```{r}
reg.summary <- summary(regfit); plot_regsubsets(reg.summary)
```

```{r}
par(mfrow=c(1 ,1)) ; plot(regfit, scale ="bic")
```


```{r}
reg <- glm(data = bdd, 
           formula = proportion_interet ~ year + X_10km + Dnst_Cultures  + Dist_Ecotone + 
    prop_tmoins1 + prop_tmoins2 + year2)
summary(reg)
autoplot(reg)
bptest(reg, studentize = FALSE) # Homosedasticité 
bgtest(reg, type = "F") # Corrélation des erreurs
```

### Lapin - Blaireau

```{r}
bdd_reg <- tab_glm(MortsTotal, 
                   espece_interet = 61714,
                   espece_benchmark = 60636)

liste <- choisi_forme_year(bdd = bdd_reg)
regfit <- liste[1]$regfit
bdd <- liste[2]$bdd
```


```{r}
reg.summary <- summary(regfit); plot_regsubsets(reg.summary)
```


```{r}
par(mfrow=c(1 ,1)) ; plot(regfit, scale ="bic")
```


```{r}
reg <- glm(data = bdd, 
           proportion_interet ~ year + Ind_Diversite + Dist_Littoral +
             prop_tmoins1 + prop_tmoins2)
summary(reg)
autoplot(reg)
bptest(reg, studentize = FALSE) # Homosedasticité 
bgtest(reg, type = "F") # Corrélation des erreurs
```

### Lapin - Hérisson

```{r}
bdd_reg <- tab_glm(MortsTotal, 
                   espece_interet = 61714,
                   espece_benchmark = 60015)

liste <- choisi_forme_year(bdd = bdd_reg)
regfit <- liste[1]$regfit
bdd <- liste[2]$bdd
```


```{r}
reg.summary <- summary(regfit); plot_regsubsets(reg.summary)
```


```{r}
par(mfrow=c(1 ,1)) ; plot(regfit, scale ="bic")
```


```{r}
reg <- glm(data = bdd, 
           formula = proportion_interet ~ year + Dnst_Cultures +
             prop_tmoins1 + prop_tmoins2)
summary(reg)
autoplot(reg)
bptest(reg, studentize = FALSE) # Homosedasticité 
bgtest(reg, type = "F") # Corrélation des erreurs
```

## Sanglier

### Sanglier - ragondin

```{r}
bdd_reg <- tab_glm(MortsTotal, 
                   espece_interet = 60981,
                   espece_benchmark = 61667)
liste <- choisi_forme_year(bdd = bdd_reg)
regfit <- liste[1]$regfit
bdd <- liste[2]$bdd
View(liste[1])
```


```{r}
reg.summary <- summary(regfit); plot_regsubsets(reg.summary)
```


```{r}
par(mfrow=c(1 ,1)) ; plot(regfit, scale ="bic")
```


```{r}
reg <- glm(data = bdd, 
           formula = proportion_interet ~ year + X_10km +
             prop_tmoins1 + prop_tmoins2)
summary(reg)
autoplot(reg)
bptest(reg, studentize = FALSE) # Homosedasticité 
bgtest(reg, type = "F") # Corrélation des erreurs
```

### Sanglier - Chevreuil

```{r}
bdd_reg <- tab_glm(MortsTotal, 
                   espece_interet = 60981,
                   espece_benchmark = 61057)

liste <- choisi_forme_year(bdd = bdd_reg)
regfit <- liste[1]$regfit; bdd <- liste[2]$bdd
```


```{r}
reg.summary <- summary(regfit); plot_regsubsets(reg.summary)
```


```{r}
par(mfrow=c(1 ,1)) ; plot(regfit, scale ="bic")
```


```{r}
reg <- glm(data = bdd, 
           formula = proportion_interet ~ year + X_10km + Dist_Littoral +
             prop_tmoins1 + prop_tmoins2)
summary(reg)
autoplot(reg)
bptest(reg, studentize = FALSE) # Homosedasticité 
bgtest(reg, type = "F") # Corrélation des erreurs
```
### Sanglier - Blaireau

```{r}
bdd_reg <- tab_glm(MortsTotal, 
                   espece_interet = 60981,
                   espece_benchmark = 60636)
```

### Sanglier - Hérisson

```{r}
bdd_reg <- tab_glm(MortsTotal, 
                   espece_interet = 60981,
                   espece_benchmark = 60015)
```

## Renard

### Renard - Ragondin

```{r}
bdd_reg <- tab_glm(MortsTotal, 
                   espece_interet = 60585,
                   espece_benchmark = 61667)
```

### Renard - chevreuil

```{r}
bdd_reg <- tab_glm(MortsTotal, 
                   espece_interet = 60585,
                   espece_benchmark = 61057)
```

### Renard - Blaireau

```{r}
bdd_reg <- tab_glm(MortsTotal, 
                   espece_interet = 60585,
                   espece_benchmark = 60636)
```

### Renard - Hérisson

```{r}
bdd_reg <- tab_glm(MortsTotal, 
                   espece_interet = 60585,
                   espece_benchmark = 60015)

```

## Mustélidés

### Mustélidés - Ragondin

```{r}
bdd_reg <- tab_glm(MortsTotal, 
                   espece_interet = 111,
                   espece_benchmark = 61667)
```

### Mustélidés - Chevreuil

```{r}
bdd_reg <- tab_glm(MortsTotal, 
                   espece_interet = 111,
                   espece_benchmark = 61057)
```

### Mustélidés - Blaireau

```{r}
bdd_reg <- tab_glm(MortsTotal, 
                   espece_interet = 111,
                   espece_benchmark = 60636)

```

### Mustélidés - Hérisson

```{r}
bdd_reg <- tab_glm(MortsTotal, 
                   espece_interet = 111,
                   espece_benchmark = 60015)
```

# Uniquement collision naturalistes

## Lapin

### Lapin - Ragondin

```{r}
bdd_reg <- tab_glm(MortsNaturalistes, 
                   espece_interet = 61714,
                   espece_benchmark = 61667)

```

### Lapin - Chevreuil

```{r}
bdd_reg <- tab_glm(MortsNaturalistes, 
                   espece_interet = 61714,
                   espece_benchmark = 61057)

```

### Lapin - Blaireau

```{r}
bdd_reg <- tab_glm(MortsNaturalistes, 
                   espece_interet = 61714,
                   espece_benchmark = 60636)

```

### Lapin - Hérrison

```{r}
bdd_reg <- tab_glm(MortsNaturalistes, 
                   espece_interet = 61714,
                   espece_benchmark = 60015)
```

## Sanglier

### Sanglier - Ragondin

```{r}
bdd_reg <- tab_glm(MortsNaturalistes, 
                   espece_interet = 60981,
                   espece_benchmark = 61667)

```

### Sanglier - Chevreuil

```{r}
bdd_reg <- tab_glm(MortsNaturalistes, 
                   espece_interet = 60981,
                   espece_benchmark = 61057)
```

### Sanglier - Blaireau

```{r}
bdd_reg <- tab_glm(MortsNaturalistes, 
                   espece_interet = 60981,
                   espece_benchmark = 60636)

```

### Sanglier - Hérisson

```{r}
bdd_reg <- tab_glm(MortsNaturalistes, 
                   espece_interet = 60981,
                   espece_benchmark = 60015)
```

## Renard

### Renard - Ragondin

```{r}
bdd_reg <- tab_glm(MortsNaturalistes, 
                   espece_interet = 60585,
                   espece_benchmark = 61667)
```

### Renard - Chevreuil

```{r}
bdd_reg <- tab_glm(MortsNaturalistes, 
                   espece_interet = 60585,
                   espece_benchmark = 61057)
```

### Renard - Blaireau

```{r}
bdd_reg <- tab_glm(MortsNaturalistes, 
                   espece_interet = 60585,
                   espece_benchmark = 60636)
```

### Renard - Hérisson

```{r}
bdd_reg <- tab_glm(MortsNaturalistes, 
                   espece_interet = 60585,
                   espece_benchmark = 60015)
```

## Martre
### Martre - Ragondin

```{r}
bdd_reg <- tab_glm(MortsNaturalistes, 
                   espece_interet = 60658,
                   espece_benchmark = 61667)
```

### Martre - chevreuil

```{r}
bdd_reg <- tab_glm(MortsNaturalistes, 
                   espece_interet = 60658,
                   espece_benchmark = 61057)
```

### Martre - blaireau

```{r}
bdd_reg <- tab_glm(MortsNaturalistes, 
                   espece_interet = 60658,
                   espece_benchmark = 60636)
```

### Martre - Hérisson

```{r}
bdd_reg <- tab_glm(MortsNaturalistes, 
                   espece_interet = 60658,
                   espece_benchmark = 60015)
```

# Toutes données naturalistes

```{r}
  filter(technique_observation == "Vu")
```

## Lapin
### Lapin - Ragondin

```{r}
bdd_reg <- tab_glm(Donnes_Nat, 
                   espece_interet = 61714,
                   espece_benchmark = 61667)
```


### Lapin - Chevreuil

```{r}
bdd_reg <- tab_glm(Donnes_Nat, 
                   espece_interet = 61714,
                   espece_benchmark = 61057)
```


### Lapin - Blaireau

```{r}
bdd_reg <- tab_glm(Donnes_Nat, 
                   espece_interet = 61714,
                   espece_benchmark = 60636)
```

### Lapin - Chevreuil+Ragondin

```{r}

bdd_reg <- tab_glm(Donnes_Nat, 
                   espece_interet = 61714,
                   espece_benchmark = c(61667,61057))
```

## Sanglier

### Sanglier - Ragondin

```{r}
bdd_reg <- tab_glm(Donnes_Nat, 
                   espece_interet = 60981,
                   espece_benchmark = 61667)
```

### Sanglier - Chevreuil

```{r}
bdd_reg <- tab_glm(Donnes_Nat, 
                   espece_interet = 60981,
                   espece_benchmark = 61057)
```

### Sanglier - Blaireau

```{r}
bdd_reg <- tab_glm(Donnes_Nat, 
                   espece_interet = 60981,
                   espece_benchmark = 60636)
```

### Sanglier - Chevreuil+Ragondin

```{r}
bdd_reg <- tab_glm(Donnes_Nat, 
                   espece_interet = 60981,
                   espece_benchmark = c(61667,61057))
```

## Renard

### Renard - Ragondin

```{r}
bdd_reg <- tab_glm(Donnes_Nat, 
                   espece_interet = 60585,
                   espece_benchmark = 61667)
```

### Renard - Chevreuil

```{r}
bdd_reg <- tab_glm(Donnes_Nat, 
                   espece_interet = 60585,
                   espece_benchmark = 61057)
```

### Renard - Blaireau

```{r}
bdd_reg <- tab_glm(Donnes_Nat, 
                   espece_interet = 60585,
                   espece_benchmark = 60636)
```

### Renard - Chevreuil+Ragondin

```{r}
bdd_reg <- tab_glm(Donnes_Nat, 
                   espece_interet = 60585,
                   espece_benchmark = c(61667, 61057))
```

## Martre

### Martre - Ragondin

```{r}
bdd_reg <- tab_glm(Donnes_Nat, 
                   espece_interet = 60658,
                   espece_benchmark = 61667)
```

### Martre - Chevreuil

```{r}
bdd_reg <- tab_glm(Donnes_Nat, 
                   espece_interet = 60658,
                   espece_benchmark = 61057)
```

### Martre - Blaireau

```{r}
bdd_reg <- tab_glm(Donnes_Nat, 
                   espece_interet = 60658,
                   espece_benchmark = 60636)
```

### Martre - Chevreuil+Ragondin

```{r}
bdd_reg <- tab_glm(Donnes_Nat, 
                   espece_interet = 60658,
                   espece_benchmark = c(61667, 61057))
```

## Lievre

### Lievre - Ragondin

```{r}
bdd_reg <- tab_glm(Donnes_Nat, 
                   espece_interet = 61678,
                   espece_benchmark = 61667)
```

### Lievre - Chevreuil

```{r}
bdd_reg <- tab_glm(Donnes_Nat, 
                   espece_interet = 61678,
                   espece_benchmark = 61057)
```

### Lievre - Blaireau

```{r}
bdd_reg <- tab_glm(Donnes_Nat, 
                   espece_interet = 61678,
                   espece_benchmark = 60636)
```

### Lievre - Chevreuil+Ragondin

```{r}
bdd_reg <- tab_glm(Donnes_Nat, 
                   espece_interet = 61678,
                   espece_benchmark = c(61667, 61057))
```

## Herisson

### Herisson - Ragondin

```{r}
bdd_reg <- tab_glm(Donnes_Nat, 
                   espece_interet = 60015,
                   espece_benchmark = 61667)

```

### Herisson - Chevreuil

```{r}
bdd_reg <- tab_glm(Donnes_Nat, 
                   espece_interet = 60015,
                   espece_benchmark = 61057)
```

### Herisson - Blaireau

```{r}
bdd_reg <- tab_glm(Donnes_Nat, 
                   espece_interet = 60015,
                   espece_benchmark = 60636)
```

### Herisson - Chevreuil+Ragondin

```{r}
bdd_reg <- tab_glm(Donnes_Nat, 
                   espece_interet = 60015,
                   espece_benchmark = c(61667,61057))
```

# Temoins entre eux

### Ragondin - Chevreuil
```{r}
bdd_reg <- tab_glm(Donnes_Nat, 
                   espece_interet = 61667,
                   espece_benchmark = c(61057))
```

### Ragondin - Blaireau
```{r}
bdd_reg <- tab_glm(Donnes_Nat, 
                   espece_interet = 61667,
                   espece_benchmark = c(60636))
```

### Blaireau - Chevreuil
```{r}
bdd_reg <- tab_glm(Donnes_Nat, 
                   espece_interet = 60636,
                   espece_benchmark = c(61057))
```