# ACP
```{r, include=FALSE}
set.seed(12345)

Total <- sf::st_read(paste0(wd$data,"derived/Total.shp"))
Total <- transform_Total()
Total_notsf <- Total %>%
  sf::st_drop_geometry()
```


# Ordres

```{r Creation-BDD-Observateurs}
nb_observations <- Total_notsf %>%
  dplyr::group_by(observateurs) %>%
  dplyr::summarise(total_obs = n(), 
                   .groups = "drop")

max_technique <- Total_notsf %>%
  dplyr::group_by(observateurs) %>%
  dplyr::summarise(tech_obs_max = collapse::fmode(technique_observation))

max_etat_bio <- Total_notsf %>%
  dplyr::group_by(observateurs) %>%
  dplyr::summarise(etat_bio_max = collapse::fmode(etat_biologique))

max_bdd <- Total_notsf %>%
  dplyr::group_by(observateurs) %>%
  dplyr::summarise(bdd_max = collapse::fmode(bdd_originale))

```

```{r}
Observateurs <- nb_observations %>%
  dplyr::left_join(max_technique, 
                   by = "observateurs") %>%
  dplyr::left_join(max_etat_bio, 
                   by = "observateurs") %>%
  dplyr::left_join(max_bdd, 
                   by = "observateurs") %>%
  dplyr::left_join(nb_ordre(nom_ordre = "Carnivora"), 
                   by = "observateurs") %>%
  dplyr::left_join(nb_ordre(nom_ordre = "Cetartiodactyla"), 
                   by = "observateurs") %>%
  dplyr::left_join(nb_ordre(nom_ordre = "Eulipotyphla"), 
                   by = "observateurs") %>%
  dplyr::left_join(nb_ordre(nom_ordre = "Lagomorpha"), 
                   by = "observateurs") %>%
  dplyr::left_join(nb_ordre(nom_ordre = "Rodentia"), 
                   by = "observateurs")
```

```{r}
Observateurs <- Observateurs %>%
  dplyr::select(observateurs, 
                total_obs, tech_obs_max, 
                etat_bio_max, bdd_max,
         nb_carnivora, nb_cetartiodactyla, 
         nb_eulipotyphla, nb_lagomorpha, nb_rodentia)
```

```{r}
Observateurs <- Observateurs %>%
  dplyr::mutate(nb_carnivora = ifelse(is.na(nb_carnivora), 0, nb_carnivora),
         nb_cetartiodactyla = ifelse(is.na(nb_cetartiodactyla), 
                                     0, nb_cetartiodactyla),
         nb_eulipotyphla = ifelse(is.na(nb_eulipotyphla), 0, nb_eulipotyphla),
         nb_lagomorpha = ifelse(is.na(nb_lagomorpha), 0, nb_lagomorpha),
         nb_rodentia = ifelse(is.na(nb_rodentia), 0, nb_rodentia)
  )

Observateurs <- Observateurs %>%
  dplyr::mutate(prop_carnivora = nb_carnivora / total_obs,
         prop_cetartiodactyla = nb_cetartiodactyla / total_obs,
         prop_eulipotyphla = nb_eulipotyphla / total_obs,
         prop_lagomorpha = nb_lagomorpha / total_obs,
         prop_rodentia = nb_rodentia / total_obs,
         tech_obs_max = paste("Tech d'obs: ", tech_obs_max, sep = ""),
         etat_bio_max = paste("Etat bio: ", etat_bio_max, sep = "")
         )


```

```{r}
Observateurs$shannon <- vegan::diversity(Observateurs[,7:11])

Observateurs$Pielou <- Observateurs$shannon / log(vegan::specnumber(Observateurs[,7:11]))
Observateurs <- Observateurs %>%
  dplyr::mutate(Pielou = ifelse(shannon == 0, 0, Pielou))

```

On se demande a quoi ressemble la repartition des Indice de Pielou

```{r Indices-Equitabilite}
boxplot(Observateurs$Pielou, 
        main = "Repartition des Indice de Pielou",
        ylab = "Indice de Pielou")

summary(Observateurs$Pielou)
```

```{r}
res.PCA <- FactoMineR::PCA(Observateurs[,-c(1)],
             quali.sup = c(2,3,4,5),
             quanti.sup = c(1,6,7,8,9,10),
             graph = FALSE)
FactoMineR::plot.PCA(res.PCA,
         choix = 'var') # Correlation negative entre Pielou, 
#                               une proportion de rongeurs eleve, et 
#                               une proportion de carnviores eleves
FactoMineR::plot.PCA(res.PCA,
         invisible = c('ind','ind.sup'),
         label = c('quali'))
summary(res.PCA)

```

Dim 1: Shannon et Pielou
Dim 2: Prop Carnivores et rongeurs
Dim 3: Prop Eulipotyphles (+ rongeurs, carnivores)                       
Dim 4: ?

```{r}
res.PCA <- FactoMineR::PCA(Observateurs[,-c(1)],
               quali.sup = c(2,3,4,5),
               quanti.sup = c(11,13,14,15,12),
               graph = FALSE)
FactoMineR::plot.PCA(res.PCA,
         choix = 'var') # Correlation positive entre les variables
FactoMineR::plot.PCA(res.PCA,
         invisible = c('ind','ind.sup'),
         label = c('quali'))
summary(res.PCA)
```

 Dim 1: Nombre d'observations (positif)
 Dim 2: Shannon et pielou (positif)

```{r}
res.HCPC <- FactoMineR::HCPC(res.PCA,
                 nb.clust = 3,
                 consol = FALSE,
                 graph = FALSE)
FactoMineR::plot.HCPC(res.HCPC,
          choice = 'tree',
          title = 'Hierarchical tree')
FactoMineR::plot.HCPC(res.HCPC,
          choice = 'map',
          draw.tree = FALSE,
          title = 'Factor map')
summary(res.HCPC)
```

On a 3 clusters
Le 1er : peu de diversite et peu d'observations (surtout visioNature)
2e : forte diversite (surtout geonature)
3e : peu de diversite et de nombreuses observations (pas plus visionature ni geonature)

# Especes

```{r}
# On a la meme chose avec (48%) 1er axe et 3e de l'ACP des especes. 
Observateurs_espece <- Observateurs[,1:5]

liste_cd_noms <- Total %>%
  dplyr::group_by(cd_nom) %>%
  dplyr::distinct(cd_nom) %>%
  dplyr::select(cd_nom)

for (i in 1:nrow(liste_cd_noms)) {
  cd_nom_value <- as.integer(liste_cd_noms[i,])
  
  nb_o <- Total %>%
    dplyr::filter(cd_nom == cd_nom_value) %>%
    dplyr::group_by(observateurs) %>%
    dplyr::summarise(nbr = n(), .groups = "drop") %>%
    dplyr::mutate(nbr = ifelse(is.na(nbr), 0, nbr))
  
    nom_espece <- Total %>%
      dplyr::filter(cd_nom == cd_nom_value) %>%
      dplyr::summarise(nom = first(nom_vernaculaire))
  
    nom <- nom_espece$nom
    nom <- paste0("nb_", gsub(" ", "", nom))
  
    nb_o <- nb_o %>% 
      dplyr::rename({{nom}} := nbr)
  
    Observateurs_espece <- Observateurs_espece %>%
      dplyr::left_join(nb_o, by = "observateurs")
}

```

```{r}
Observateurs_espece <- Observateurs_espece%>%
  dplyr::select(!starts_with("geometry"))

Observateurs_espece[,6:28] <- Observateurs_espece[,6:28] %>% 
  replace(is.na(.), 0)

Observateurs_espece$Shannon <- vegan::diversity(Observateurs_espece[,6:28])
```

```{r}
Observateurs_espece$Pielou <- Observateurs_espece$Shannon / log(vegan::specnumber(Observateurs_espece[,6:28]))
Observateurs_espece <- Observateurs_espece %>%
  dplyr::mutate(Pielou = ifelse(Shannon == 0, 0, Pielou))
```

```{r}
colonne <- as.numeric(Observateurs_espece[[2]])
diviseur <- as.data.frame(matrix(rep(colonne, 23), 
                                 ncol = 23, 
                                 nrow = nrow(Observateurs_espece), 
                                 byrow = FALSE))
```

```{r}
Observateurs_espece[paste0(names(Observateurs_espece)[6:28], 
                          "_prop")] <- Observateurs_espece[6:28] / diviseur
```

```{r}
res.PCA <- FactoMineR::PCA(Observateurs[,-c(1)],
               quali.sup = c(2,3,4),
               quanti.sup = c(12,13,14,15,16),
               graph = FALSE)

res.HCPC <- FactoMineR::HCPC(res.PCA,
                 nb.clust = 3,
                 consol = FALSE,
                 graph = FALSE)

Observateurs_clust <- res.HCPC$data.clust %>%
  dplyr::mutate(observateurs = Observateurs$observateurs)

Total <- Total %>%
  left_join(Observateurs_clust, by = "observateurs")
```

```{r}
repartition_espece_cluster(cluster = 1)
repartition_espece_cluster(cluster = 2)
repartition_espece_cluster(cluster = 3)
```

