---
title: "Fin Stage"
date: "`r format(Sys.time(), '%Y-%m-%d')`"
output:
  bookdown::html_document2:
    toc: true
    toc_float: true
---

```{r, include = FALSE}
library(dplyr);library(ggplot2);library(sf);library(unmarked)
set.seed(12345)

couleur_sanglier = "#5B3A29"
couleur_renard = "#FF874D"
couleur_lapin = "#C19A6B"
couleur_herisson = "#2A3D00"
couleur_putois = "#A67C2D"
couleur_hermine = "#1B3A1A"
couleur_belette = "#D57E2A"
couleur_fouine = "#1C1C1C"
```

```{r, include = FALSE}
Total <- sf::st_read(paste0(wd$data, "derived/Total.shp"),
                     options = "ENCODING=UTF8")
Total <- Total%>%
  transform_Total()

VariablesSite <- sf::st_read(paste0(wd$data, "derived/VariablesSite.shp"),
                             options = "ENCODING=UTF8")
VariablesSite <- VariablesSite%>%
  transform_VarSites()
```

```{r, include=FALSE}
site_info <- VariablesSite %>%
  sf::st_drop_geometry() %>%
  dplyr::arrange(Code_10km)

noms <- site_info$Code_10km
rownames(site_info) <- noms

site_info <- site_info %>%
  dplyr::select(-Code_10km) %>%
  dplyr::rename(Dnst_Cultures = `Dnst_Cultures `)%>%
  dplyr::mutate(across(where(is.numeric), 
                       scale))
```

On a utilise definit nos sites par des mailles 10x10 sur l'ensemble de la Bretagne. On a retire les sites dont l'aire est strictement infereur a $10km^2$. On a donc eu 317 sites au total.

```{r}
VariablesSite%>%
  ggplot()+geom_sf()+labs(title = "Sites utilises pour nos analyses")
```

# Regressions

On a fait des regressions lineaires avec la proportion de l'espece sur un site chaque annee $t$ en question avec d'autres especes. On a inclut divers variables tel que :

-   l'annee en qualitatif ou en quantitatif selon le cas, ainsi que l'annee au carre si applicable.

-   Des variables d'environnement tel que la distance au littoral, la densite de cultures, etc.

-   La proportion a l'annee precedente $t-1$, ainsi que l'annee qui precede celle ci $t-2$, afin de reduire l'autocorrelation.

Nous avons utilise le BIC pour choisir le modele optimale. Cependant, bien que la plupart des resultats etaient coherents avec ce qui peux être observe, les modeles ne semblait pas valider les hypotheses necessaire aux GLM (residus et differents tests).

De plus, comme nous utilisons une espece temoin, ceci peut affecter le modele. Nous sommes donc parti sur des modeles d'occupancy.

# Modeles Occupancy

On a fait differents modele d'occupancy sur differentes especes. Les especes qui nous ont interesse le plus etaient:

-   Le sanglier

-   Le renard

-   Le lapin

-   Le herisson

-   Le putois

-   L'hermine

-   La fouine (pas presente ici)

    En lisant de la biblio, les especes moins frequentamment reperes ont des meilleurs resultats avec des periodes plus longues. On a donc separe les especes soit en 5 periodes de 3 ans, ou alors 3 periodes de 5 ans. On a les mêmes variables d'environnement que pour les GLM. On ajoute la variable pression d'observation qui prends en compte le nombre d'observation autre que l'espece de notre modele, par site et par annee.

    Variables pour definir les annees :

```{r}
quali_periodes_matrice_5 <- 
      matrix(c('2010 - 2012', '2013 - 2015', 
               '2016 - 2018', '2019-2021', '2022 - 2024'),
             nrow = 317, 
             ncol = 5, 
             byrow = TRUE)

    quanti_periodes_matrice_5 <- matrix(
      1:5, 
      nrow=317,
      ncol=5, 
      byrow=TRUE)
```


```{r}
quali_periodes_matrice_3 <- 
      matrix(c('2010 - 2014','2015 - 2019', '2020 - 2024'),
             nrow = 317, 
             ncol = 3, 
             byrow = TRUE)

    quanti_periodes_matrice_3 <- matrix(
      1:3, 
      nrow=317,
      ncol=3, 
      byrow=TRUE)
```


```{r}
site_covs_periodes_5 <- list(
      quanti_periodes = quanti_periodes_matrice_5,
      quali_periodes = quanti_periodes_matrice_5
    )

    site_covs_periodes_3 <- list(
      quanti_periodes = quanti_periodes_matrice_3,
      quali_periodes = quanti_periodes_matrice_3
    )
```

## Le sanglier

```{r}
    detection_matrice <- matrice_occu_detections(num_cd_nom = 60981)

    umf <- unmarkedFrameOccu(y = detection_matrice, 
                             siteCovs = site_info)
```

    On observe que les sites sont de plus en plus nombreux :

```{r}
    plot(umf,
         main="Detection/Non Detection de Sanglier sur les sites de 2010 a 2024 inclus")

    print(colSums(detection_matrice))
```

```{r}
    pression_obs <- pression_obs_bdd(num_cd_nom = 60981)

    umf <- unmarked::unmarkedMultFrame(
      y = detection_matrice,
      siteCovs = site_info,
      obsCovs = list(pression_obs = detection_autres),
      yearlySiteCovs = site_covs_periodes_5,
      numPrimary = 5
    )

    fm <- unmarked::colext(
      psiformula = ~ X_10km + Dnst_Cultures,     # initial occupancy
      gammaformula =  ~ 1,  # colonization
      epsilonformula = ~ 1, # extinction
      pformula = ~ pression_obs,  # detection
      data = umf, # data
      control = list(trace = 1),
      se = TRUE)
```

    coefficients : 
    
```{r}
    fm

    backTransform(fm, "col"); confint(backTransform(fm, "col"))
    backTransform(fm, "ext"); confint(backTransform(fm, "ext"))
```

    tests :

```{r}
    pb <- parboot(fm, statistic=chisq, nsim=40, parallel=FALSE); pb
```

```{r}
    AICcmodavg::mb.gof.test(fm)
```

    graphiques :

```{r}
    plot <- proba_graphique_5(fm, couleur=couleur_sanglier)
    plot +
      labs(title = "Probabilite d'occupation du Sanglier a travers les saisons",
           x = "Saisons", y ="Probabilite d'occupation lisee")

    plot <- carte_graphique_5(fm=fm, couleur=couleur_sanglier)
    ggpubr::annotate_figure(plot, 
                              top = ggpubr::text_grob("Presence du Sanglier"))
```
    
## Le renard roux
```{r}
    detection_matrice <- matrice_occu_detections(num_cd_nom = 60585)

    umf <- unmarkedFrameOccu(y = detection_matrice, 
                             siteCovs = site_info)
```


```{r}
    plot(umf,
         main="Detection/Non Detection du renard sur les sites de 2010 a 2024 inclus")

    print(colSums(detection_matrice))
```

```{r}
    pression_obs <- pression_obs_bdd(num_cd_nom = 60585)

    umf <- unmarked::unmarkedMultFrame(
      y = detection_matrice,
      siteCovs = site_info,
      obsCovs = list(pression_obs = detection_autres),
      yearlySiteCovs = site_covs_periodes_5,
      numPrimary = 5
    )

    fm <- unmarked::colext(
    psiformula = ~ 1,     # initial occupancy
    gammaformula =  ~ 1,  # colonization
    epsilonformula = ~ 1, # extinction
    pformula = ~ pression_obs,  # detection
    data = umf, # data
    se = TRUE)
```

    coefficients : 
    
```{r}
    fm

    backTransform(fm, "col"); confint(backTransform(fm, "col"))
    backTransform(fm, "ext"); confint(backTransform(fm, "ext"))
```

    tests :

```{r}
    pb <- parboot(fm, statistic=chisq, nsim=40, parallel=FALSE); pb
```

```{r}
    AICcmodavg::mb.gof.test(fm)
```

    graphiques :

```{r}
    plot <- proba_graphique_5(fm = fm, couleur=couleur_renard)
    plot +
      labs(title = "Probabilite d'occupation du Renard a travers les saisons",
           x = "Saisons", y ="Probabilite d'occupation lisee")

    plot <- carte_graphique_5(fm=fm, couleur=couleur_renard)
    ggpubr::annotate_figure(plot, 
                              top = ggpubr::text_grob("Presence du Renard"))
```

## Le lapin de garenne

```{r}
    detection_matrice <- matrice_occu_detections(num_cd_nom = 61714)

    umf <- unmarkedFrameOccu(y = detection_matrice, 
                             siteCovs = site_info)
```

```{r}
    plot(umf,
         main="Detection/Non Detection de lapins sur les sites de 2010 a 2024 inclus")

    print(colSums(detection_matrice))
```

```{r}
    pression_obs <- pression_obs_bdd(num_cd_nom = 61714)

    umf <- unmarked::unmarkedMultFrame(
      y = detection_matrice,
      siteCovs = site_info,
      obsCovs = list(pression_obs = detection_autres),
      yearlySiteCovs = site_covs_periodes_5,
      numPrimary = 5
    )

  fm <- unmarked::colext(
    psiformula = ~ Dnst_Cultures + Dist_Littoral, # initial occupancy
    gammaformula =  ~ 1,  # colonization
    epsilonformula = ~ 1, # extinction
    pformula = ~ pression_obs,  # detection
    data = umf, # data
    control = list(trace = 1),
    se = TRUE)
```
    
    coefficients : 
    
```{r}
    fm

    backTransform(fm, "col"); confint(backTransform(fm, "col"))
    backTransform(fm, "ext"); confint(backTransform(fm, "ext"))
```

    tests :

```{r}
    pb <- parboot(fm, statistic=chisq, nsim=40, parallel=FALSE); pb
```

```{r}
    AICcmodavg::mb.gof.test(fm)
```

    graphiques :

```{r}
    plot <- proba_graphique_5(fm, couleur=couleur_lapin)
    plot +
      labs(title = "Probabilite d'occupation du Lapin a travers les saisons",
           x = "Saisons", y ="Probabilite d'occupation lisee")

    plot <- carte_graphique_5(fm=fm, couleur=couleur_lapin)
    ggpubr::annotate_figure(plot, 
                              top = ggpubr::text_grob("Presence du Lapin"))
```
    
## Le herisson
    
```{r}
    detection_matrice <- matrice_occu_detections(num_cd_nom = 60015)

    umf <- unmarkedFrameOccu(y = detection_matrice, 
                             siteCovs = site_info)
```

```{r}
    plot(umf,
         main="Detection/Non Detection de Herissons sur les sites de 2010 a 2024 inclus")

    print(colSums(detection_matrice))
```

```{r}
    pression_obs <- pression_obs_bdd(num_cd_nom = 60015)

    umf <- unmarked::unmarkedMultFrame(
      y = detection_matrice,
      siteCovs = site_info,
      obsCovs = list(pression_obs = detection_autres),
      yearlySiteCovs = site_covs_periodes_5,
      numPrimary = 5
    )

  fm <- unmarked::colext(
    psiformula = ~ X_10km + Dist_EcotoneArbore, # initial occupancy
    gammaformula =  ~ 1,  # colonization
    epsilonformula = ~ 1, # extinction
    pformula = ~ pression_obs,  # detection
    data = umf, # data
    control = list(trace = 1),
    se = TRUE)
```

    coefficients : 
    
```{r}
    fm

    backTransform(fm, "col"); confint(backTransform(fm, "col"))
    backTransform(fm, "ext"); confint(backTransform(fm, "ext"))
```

    tests :

```{r}
    pb <- parboot(fm, statistic=chisq, nsim=40, parallel=FALSE); pb
```

```{r}
    AICcmodavg::mb.gof.test(fm)
```

    graphiques :

```{r}
    plot <- proba_graphique_5(fm=fm, couleur=couleur_herisson)
    plot +
      labs(title = "Probabilite d'occupation du Herisson a travers les saisons",
           x = "Saisons", y ="Probabilite d'occupation lisee")

    plot <- carte_graphique_5(fm=fm, couleur=couleur_herisson)
    ggpubr::annotate_figure(plot, 
                              top = ggpubr::text_grob("Presence du Herisson"))
```
    
## Le putois
    
```{r}
    detection_matrice <- matrice_occu_detections(num_cd_nom = 60731)

    umf <- unmarkedFrameOccu(y = detection_matrice, 
                             siteCovs = site_info)
```

```{r}
    plot(umf,
         main="Detection/Non Detection de Putois sur les sites de 2010 a 2024 inclus")

    print(colSums(detection_matrice))
```

```{r}
    pression_obs <- pression_obs_bdd(num_cd_nom = 60731)

    umf <- unmarked::unmarkedMultFrame(
      y = detection_matrice,
      siteCovs = site_info,
      obsCovs = list(pression_obs = detection_autres),
      yearlySiteCovs = site_covs_periodes_3,
      numPrimary = 3
    )
    
    fm <- unmarked::colext(
      psiformula = ~ X_10km + Y_10km, # initial occupancy
      gammaformula =  ~ 1,  # colonization
      epsilonformula = ~ 1, # extinction
      pformula = ~ scale(pression_obs),  # detection
      data = umf, # data
      control = list(trace = 1),
      se = TRUE)    
```

    coefficients : 
    
```{r}
    fm

    backTransform(fm, "col"); confint(backTransform(fm, "col"))
    backTransform(fm, "ext"); confint(backTransform(fm, "ext"))
```

    tests :

```{r}
    pb <- parboot(fm, statistic=chisq, nsim=40, parallel=FALSE); pb
```

```{r}
    AICcmodavg::mb.gof.test(fm)
```

    graphiques :

```{r}
    plot <- proba_graphique_3(fm=fm, couleur=couleur_putois)
    plot +
      labs(title = "Probabilite d'occupation du Putois a travers les saisons",
           x = "Saisons", y ="Probabilite d'occupation lisee")

    plot <- carte_graphique_3(fm=fm, couleur=couleur_putois)
    ggpubr::annotate_figure(plot, 
                              top = ggpubr::text_grob("Presence du Putois"))
```
    
    
## L'hermine
    
```{r}
    detection_matrice <- matrice_occu_detections(num_cd_nom = 60686)

    umf <- unmarkedFrameOccu(y = detection_matrice, 
                             siteCovs = site_info)
```

```{r}
    plot(umf,
         main="Detection/Non Detection de l'hermine sur les sites de 2010 a 2024 inclus")

    print(colSums(detection_matrice))
```

```{r}
    pression_obs <- pression_obs_bdd(num_cd_nom = 60686)

    umf <- unmarked::unmarkedMultFrame(
      y = detection_matrice,
      siteCovs = site_info,
      obsCovs = list(pression_obs = detection_autres),
      yearlySiteCovs = site_covs_periodes_5,
      numPrimary = 5
    )
    
    fm <- unmarked::colext(
      psiformula = ~ Y_10km + Dist_Eau, # initial occupancy
      gammaformula =  ~ 1,  # colonization
      epsilonformula = ~ 1, # extinction
      pformula = ~ pression_obs,  # detection
      data = umf, # data
      control = list(trace = 1),
      se = TRUE)
```

    coefficients : 
    
```{r}
    fm

    backTransform(fm, "col"); confint(backTransform(fm, "col"))
    backTransform(fm, "ext"); confint(backTransform(fm, "ext"))
```

    tests :

```{r}
    pb <- parboot(fm, statistic=chisq, nsim=40, parallel=FALSE); pb
```

```{r}
    AICcmodavg::mb.gof.test(fm)
```

    graphiques :

```{r}
    plot <- proba_graphique_5(fm=fm, couleur=couleur_hermine)
    plot +
      labs(title = "Probabilite d'occupation de l'hermine a travers les saisons",
           x = "Saisons", y ="Probabilite d'occupation lisee")

    plot <- carte_graphique_5(fm=fm, couleur=couleur_hermine)
    ggpubr::annotate_figure(plot, 
                              top = ggpubr::text_grob("Presence l'hermine"))
```
    