---
title: "Fin Stage"
date: "`r format(Sys.time(), '%Y-%m-%d')`"
output:
  bookdown::html_document2:
    toc: true
    toc_float: true
---

```{r, include = FALSE}
library(dplyr);library(ggplot2);library(sf);library(unmarked)
set.seed(12345)

couleur_sanglier = "#5B3A29"
couleur_renard = "#FF874D"
couleur_lapin = "#C19A6B"
couleur_herisson = "#2A3D00"
couleur_putois = "#A67C2D"
couleur_hermine = "#1B3A1A"
couleur_belette = "#D57E2A"
couleur_fouine = "#1C1C1C"
```

```{r, include = FALSE}
Total <- sf::st_read(paste0(wd$data, "derived/Total.shp"),
                     options = "ENCODING=UTF8")
Total <- Total%>%
  transform_Total()

VariablesSite <- sf::st_read(paste0(wd$data, "derived/VariablesSite.shp"),
                             options = "ENCODING=UTF8")
VariablesSite <- VariablesSite%>%
  transform_VarSites()
```

```{r, include=FALSE}
site_info <- VariablesSite %>%
  sf::st_drop_geometry() %>%
  dplyr::arrange(Code_10km)

noms <- site_info$Code_10km
rownames(site_info) <- noms

site_info <- site_info %>%
  dplyr::select(-Code_10km) %>%
  dplyr::rename(Dnst_Cultures = `Dnst_Cultures `)%>%
  dplyr::mutate(across(where(is.numeric), 
                       scale))
```

On a defini nos sites par des mailles de 10kmx10km sur l'ensemble de la Bretagne. On a retire les sites dont l'aire est strictement inferieure a $10 km^2$. On obtient ainsi 317 sites au total.
```{r}
VariablesSite%>%
  ggplot()+geom_sf()+labs(title = "Sites utilises pour nos analyses")
```

# Regressions

On a fait des regressions lineaires avec la proportion de l'espece sur un site chaque annee $t$ en question, en lien avec d'autres especes. On a inclus diverses variables telles que :

l'annee en qualitatif ou en quantitatif selon le cas, ainsi que l'annee au carre si applicable.

des variables d'environnement comme la distance au littoral, la densite de cultures, etc.

la proportion a l'annee precedente $t-1$, ainsi qu'a $t-2$, afin de reduire l'autocorrelation.

Nous avons utilise le BIC pour choisir le modele optimal. Cependant, bien que la plupart des resultats etaient coherents avec ce que l'on peut observer, les modeles ne semblaient pas valider les hypotheses necessaires aux GLM (residus et differents tests).

De plus, comme nous utilisons une espece temoin, cela peut affecter le modele. Nous sommes donc passes a des modeles d'occupancy.

# Modeles Occupancy

Nous avons teste differents modeles d'occupancy sur plusieurs especes. Celles qui nous ont le plus interessees sont :

- le sanglier

- le renard

- le lapin

- le herisson

- le putois

- l'hermine

- la fouine

Selon la bibliographie, les especes moins frequemment observees donnent de meilleurs resultats avec des periodes plus longues. Nous avons donc separe les especes soit en 5 periodes de 3 ans, soit en 3 periodes de 5 ans. Dans ce cas, le putois, l'hermine et la fouine sont les especes les moins facilement detectables qui aurons des périodes plus longues sur cette analyse.

Nous utilisons les memes variables d'environnement que pour les GLM, auxquelles nous ajoutons la variable pression d'observation, qui prend en compte le nombre d'observations autres que l'espece etudiee, par site et par annee.

    Variables pour definir les annees :

```{r}
    quali_periodes_matrice_5 <- 
      matrix(c('2010 - 2012', '2013 - 2015', 
               '2016 - 2018', '2019-2021', '2022 - 2024'),
             nrow = 317, 
             ncol = 5, 
             byrow = TRUE)

    quanti_periodes_matrice_5 <- matrix(
      1:5, 
      nrow=317,
      ncol=5, 
      byrow=TRUE)
```


```{r}
    quali_periodes_matrice_3 <- 
      matrix(c('2010 - 2014','2015 - 2019', '2020 - 2024'),
             nrow = 317, 
             ncol = 3, 
             byrow = TRUE)

    quanti_periodes_matrice_3 <- matrix(
      1:3, 
      nrow=317,
      ncol=3, 
      byrow=TRUE)
```


```{r}
    site_covs_periodes_5 <- list(
      quanti_periodes = quanti_periodes_matrice_5,
      quali_periodes = quanti_periodes_matrice_5
    )

    site_covs_periodes_3 <- list(
      quanti_periodes = quanti_periodes_matrice_3,
      quali_periodes = quanti_periodes_matrice_3
    )
```

## Le sanglier

```{r}
    detection_matrice <- matrice_occu_detections(num_cd_nom = 60981)

    umf <- unmarkedFrameOccu(y = detection_matrice, 
                             siteCovs = site_info)
```

    On observe que les sites sont de plus en plus nombreux :

```{r}
    plot(umf,
         main="Detection/non detection de sanglier sur les sites de 2010 a 2024 inclus")

    print(colSums(detection_matrice))
```

```{r}
    pression_obs <- pression_obs_bdd(num_cd_nom = 60981)

    umf <- unmarked::unmarkedMultFrame(
      y = detection_matrice,
      siteCovs = site_info,
      obsCovs = list(pression_obs = pression_obs ),
      yearlySiteCovs = site_covs_periodes_5,
      numPrimary = 5
    )

    fm <- unmarked::colext(
      psiformula = ~ X_10km + Dnst_Cultures,     # initial occupancy
      gammaformula =  ~ 1,  # colonization
      epsilonformula = ~ 1, # extinction
      pformula = ~ pression_obs,  # detection
      data = umf, # data
      control = list(trace = 1),
      se = TRUE)
```

    coefficients : 
    
```{r}
    fm

    backTransform(fm, "col"); confint(backTransform(fm, "col"))
    backTransform(fm, "ext"); confint(backTransform(fm, "ext"))
```

    graphiques :

```{r echo=T, results='hide'}
plot <- proba_graphique_5(fm, couleur=couleur_sanglier)
```


```{r}
plot +
      labs(title = "Probabilite d'occupation du sanglier a travers les saisons",
           x = "Saisons", y ="Probabilite d'occupation lisee")
```


```{r}
    plot <- carte_graphique_5(fm=fm, couleur=couleur_sanglier)
    ggpubr::annotate_figure(plot, 
                              top = ggpubr::text_grob("Presence du sanglier"))
```
    
     tests :

```{r}
    pb <- parboot(fm, statistic=chisq, nsim=40, parallel=FALSE); pb
```

```{r}
    AICcmodavg::mb.gof.test(fm)
```

## Le renard roux
```{r}
    detection_matrice <- matrice_occu_detections(num_cd_nom = 60585)

    umf <- unmarkedFrameOccu(y = detection_matrice, 
                             siteCovs = site_info)
```


```{r}
    plot(umf,
         main="Detection/non detection du renard sur les sites de 2010 a 2024 inclus")

    print(colSums(detection_matrice))
```

```{r}
    pression_obs <- pression_obs_bdd(num_cd_nom = 60585)

    umf <- unmarked::unmarkedMultFrame(
      y = detection_matrice,
      siteCovs = site_info,
      obsCovs = list(pression_obs = pression_obs ),
      yearlySiteCovs = site_covs_periodes_5,
      numPrimary = 5
    )

    fm <- unmarked::colext(
    psiformula = ~ 1,     # initial occupancy
    gammaformula =  ~ 1,  # colonization
    epsilonformula = ~ 1, # extinction
    pformula = ~ pression_obs,  # detection
    data = umf, # data
    se = TRUE)
```

    coefficients : 
    
```{r}
    fm

    backTransform(fm, "col"); confint(backTransform(fm, "col"))
    backTransform(fm, "ext"); confint(backTransform(fm, "ext"))
```

    tests :

```{r}
    pb <- parboot(fm, statistic=chisq, nsim=40, parallel=FALSE); pb
```

```{r}
    AICcmodavg::mb.gof.test(fm)
```

    graphiques :

```{r echo=T, results='hide'}
plot <- proba_graphique_5(fm = fm, couleur=couleur_renard)
```


```{r}
plot +
      labs(title = "Probabilite d'occupation du renard a travers les saisons",
           x = "Saisons", y ="Probabilite d'occupation lisee")

    plot <- carte_graphique_5(fm=fm, couleur=couleur_renard)
    ggpubr::annotate_figure(plot, 
                              top = ggpubr::text_grob("Presence du renard"))
```

## Le lapin de garenne

```{r}
    detection_matrice <- matrice_occu_detections(num_cd_nom = 61714)

    umf <- unmarkedFrameOccu(y = detection_matrice, 
                             siteCovs = site_info)
```

```{r}
    plot(umf,
         main="Detection/non detection de lapins sur les sites de 2010 a 2024 inclus")

    print(colSums(detection_matrice))
```

```{r}
    pression_obs <- pression_obs_bdd(num_cd_nom = 61714)

    umf <- unmarked::unmarkedMultFrame(
      y = detection_matrice,
      siteCovs = site_info,
      obsCovs = list(pression_obs = pression_obs),
      yearlySiteCovs = site_covs_periodes_5,
      numPrimary = 5
    )

  fm <- unmarked::colext(
    psiformula = ~ Dnst_Cultures + Dist_Littoral, # initial occupancy
    gammaformula =  ~ 1,  # colonization
    epsilonformula = ~ 1, # extinction
    pformula = ~ pression_obs,  # detection
    data = umf, # data
    control = list(trace = 1),
    se = TRUE)
```
    
    coefficients : 
    
```{r}
    fm

    backTransform(fm, "col"); confint(backTransform(fm, "col"))
    backTransform(fm, "ext"); confint(backTransform(fm, "ext"))
```

    tests :

```{r}
    pb <- parboot(fm, statistic=chisq, nsim=40, parallel=FALSE); pb
```

```{r}
    AICcmodavg::mb.gof.test(fm)
```

    graphiques :

```{r echo=T, results='hide'}
plot <- proba_graphique_5(fm, couleur=couleur_lapin)
```


```{r}
plot +
      labs(title = "Probabilite d'occupation du lapin a travers les saisons",
           x = "Saisons", y ="Probabilite d'occupation lisee")

    plot <- carte_graphique_5(fm=fm, couleur=couleur_lapin)
    ggpubr::annotate_figure(plot, 
                              top = ggpubr::text_grob("Presence du lapin"))
```
    
## Le herisson
    
```{r}
    detection_matrice <- matrice_occu_detections(num_cd_nom = 60015)

    umf <- unmarkedFrameOccu(y = detection_matrice, 
                             siteCovs = site_info)
```

```{r}
    plot(umf,
         main="Detection/non detection de herissons sur les sites de 2010 a 2024 inclus")

    print(colSums(detection_matrice))
```

```{r}
    pression_obs <- pression_obs_bdd(num_cd_nom = 60015)

    umf <- unmarked::unmarkedMultFrame(
      y = detection_matrice,
      siteCovs = site_info,
      obsCovs = list(pression_obs = pression_obs ),
      yearlySiteCovs = site_covs_periodes_5,
      numPrimary = 5
    )

  fm <- unmarked::colext(
    psiformula = ~ X_10km + Dist_EcotoneArbore, # initial occupancy
    gammaformula =  ~ 1,  # colonization
    epsilonformula = ~ 1, # extinction
    pformula = ~ pression_obs,  # detection
    data = umf, # data
    control = list(trace = 1),
    se = TRUE)
```

    coefficients : 
    
```{r}
    fm

    backTransform(fm, "col"); confint(backTransform(fm, "col"))
    backTransform(fm, "ext"); confint(backTransform(fm, "ext"))
```

    tests :

```{r}
    pb <- parboot(fm, statistic=chisq, nsim=40, parallel=FALSE); pb
```

```{r}
    AICcmodavg::mb.gof.test(fm)
```

    graphiques :

```{r echo=T, results='hide'}
plot <- proba_graphique_5(fm=fm, couleur=couleur_herisson)
```


```{r}
plot +
      labs(title = "Probabilite d'occupation du herisson a travers les saisons",
           x = "Saisons", y ="Probabilite d'occupation lisee")

    plot <- carte_graphique_5(fm=fm, couleur=couleur_herisson)
    ggpubr::annotate_figure(plot, 
                              top = ggpubr::text_grob("Presence du herisson"))
```
    
## Le putois
    
```{r}
    detection_matrice <- matrice_occu_detections(num_cd_nom = 60731)

    umf <- unmarkedFrameOccu(y = detection_matrice, 
                             siteCovs = site_info)
```

```{r}
    plot(umf,
         main="Detection/non detection de putois sur les sites de 2010 a 2024 inclus")

    print(colSums(detection_matrice))
```

```{r}
    pression_obs <- pression_obs_bdd(num_cd_nom = 60731)

    umf <- unmarked::unmarkedMultFrame(
      y = detection_matrice,
      siteCovs = site_info,
      obsCovs = list(pression_obs = pression_obs ),
      yearlySiteCovs = site_covs_periodes_3,
      numPrimary = 3
    )
    
    fm <- unmarked::colext(
      psiformula = ~ X_10km + Y_10km, # initial occupancy
      gammaformula =  ~ 1,  # colonization
      epsilonformula = ~ 1, # extinction
      pformula = ~ scale(pression_obs),  # detection
      data = umf, # data
      control = list(trace = 1),
      se = TRUE)    
```

    coefficients : 
    
```{r}
    fm

    backTransform(fm, "col"); confint(backTransform(fm, "col"))
    backTransform(fm, "ext"); confint(backTransform(fm, "ext"))
```

    tests :

```{r}
    pb <- parboot(fm, statistic=chisq, nsim=40, parallel=FALSE); pb
```

```{r}
    AICcmodavg::mb.gof.test(fm)
```

    graphiques :

```{r echo=T, results='hide'}
plot <- proba_graphique_3(fm=fm, couleur=couleur_putois)
```


```{r}
plot +
      labs(title = "Probabilite d'occupation du putois a travers les saisons",
           x = "Saisons", y ="Probabilite d'occupation lisee")

    plot <- carte_graphique_3(fm=fm, couleur=couleur_putois)
    ggpubr::annotate_figure(plot, 
                              top = ggpubr::text_grob("Presence du putois"))
```
    
    
## L'hermine
    
```{r}
    detection_matrice <- matrice_occu_detections(num_cd_nom = 60686)

    umf <- unmarkedFrameOccu(y = detection_matrice, 
                             siteCovs = site_info)
```

```{r}
    plot(umf,
         main="Detection/non detection de l'hermine sur les sites de 2010 a 2024 inclus")

    print(colSums(detection_matrice))
```

```{r}
    pression_obs <- pression_obs_bdd(num_cd_nom = 60686)

    umf <- unmarked::unmarkedMultFrame(
      y = detection_matrice,
      siteCovs = site_info,
      obsCovs = list(pression_obs = pression_obs ),
      yearlySiteCovs = site_covs_periodes_3,
      numPrimary = 3
    )
    
    fm <- unmarked::colext(
      psiformula = ~ Y_10km + Dist_Eau, # initial occupancy
      gammaformula =  ~ 1,  # colonization
      epsilonformula = ~ 1, # extinction
      pformula = ~ pression_obs,  # detection
      data = umf, # data
      control = list(trace = 1),
      se = TRUE)
```

    coefficients : 
    
```{r}
    fm

    backTransform(fm, "col"); confint(backTransform(fm, "col"))
    backTransform(fm, "ext"); confint(backTransform(fm, "ext"))
```

    tests :

```{r}
    pb <- parboot(fm, statistic=chisq, nsim=40, parallel=FALSE); pb
```

```{r}
    AICcmodavg::mb.gof.test(fm)
```

    graphiques :

```{r echo=T, results='hide'}
plot <- proba_graphique_3(fm=fm, couleur=couleur_hermine)
```


```{r}
plot +
      labs(title = "Probabilite d'occupation de l'hermine a travers les saisons",
           x = "Saisons", y ="Probabilite d'occupation lisee")

    plot <- carte_graphique_3(fm=fm, couleur=couleur_hermine)
    ggpubr::annotate_figure(plot, 
                              top = ggpubr::text_grob("Presence de l'hermine"))
```
    

## La fouine
    
```{r}
    detection_matrice <- matrice_occu_detections(num_cd_nom = 60674)

    umf <- unmarkedFrameOccu(y = detection_matrice, 
                             siteCovs = site_info)
```

```{r}
    plot(umf,
         main="Detection/non detection de la fouine sur les sites de 2010 a 2024 inclus")

    print(colSums(detection_matrice))
```

```{r}
    pression_obs <- pression_obs_bdd(num_cd_nom = 60674)

    umf <- unmarked::unmarkedMultFrame(
      y = detection_matrice,
      siteCovs = site_info,
      obsCovs = list(pression_obs = pression_obs ),
      yearlySiteCovs = site_covs_periodes_3,
      numPrimary = 3
    )
    
    fm <- unmarked::colext(
      psiformula = ~ Dist_EcotoneArbore + Dist_Littoral, # initial occupancy
      gammaformula =  ~ 1,  # colonization
      epsilonformula = ~ 1, # extinction
      pformula = ~ pression_obs,  # detection
      data = umf, # data
      control = list(trace = 1),
      se = TRUE)
```

    coefficients : 
    
```{r}
    fm

    backTransform(fm, "col"); confint(backTransform(fm, "col"))
    backTransform(fm, "ext"); confint(backTransform(fm, "ext"))
```

    tests :

```{r}
    pb <- parboot(fm, statistic=chisq, nsim=40, parallel=FALSE); pb
```

```{r}
    AICcmodavg::mb.gof.test(fm)
```

    graphiques :

```{r echo=T, results='hide'}
plot <- proba_graphique_3(fm=fm, couleur=couleur_fouine)
```


```{r}
plot +
      labs(title = "Probabilite d'occupation de la fouine a travers les saisons",
           x = "Saisons", y ="Probabilite d'occupation lisee")

    plot <- carte_graphique_3(fm=fm, couleur=couleur_fouine)
    ggpubr::annotate_figure(plot, 
                              top = ggpubr::text_grob("Presence de la fouine"))
```
    
    