# Nettoyage des données


```{r, include = FALSE}
# Packages
library(readr)
library(ggplot2)
library(dplyr)
library(stringi)
library(sf)
```

## GeoNature

Données du 22 et 29
```{r, include = FALSE}
data_original_22_29 <- read_delim("GeoN_22-29_2025-06-05T09_18_37.225Z.csv", 
                         delim = ";", 
                         escape_double = FALSE, 
                         trim_ws = TRUE)

GeoN_22_29 <- data_original_22_29%>%
  select("id_synthese",
         "date_debut", 
         "cd_nom", 
         "nom_valide",	"nom_vernaculaire",
         "ordre",
         "famille",	"rang_taxo",
         "nombre_min",
         "nombre_max",
         "observateurs",
         "communes",	
         "geometrie_wkt_4326",	
         "x_centroid_4326",
         "y_centroid_4326",
         "comment_occurrence",
         "niveau_validation",
         "jdd_nom",
         "jdd_uuid",
         "jdd_id",
         "ca_nom"	,
         "ca_uuid",	
         "ca_id",
         "technique_observation",
         "etat_biologique"
  )%>%
  mutate(date_debut = as.Date(date_debut),
         cd_nom = as.factor(cd_nom),
         ordre = as.factor(ordre),
         famille = as.factor(famille),
         technique_observation,
         etat_biologique=as.factor(etat_biologique),
         jdd_nom = as.factor(jdd_nom)
  )%>%
  filter(jdd_nom !=  "Données faunebretagne.org" )%>%
  mutate(
      nom_vernaculaire = ifelse(
      is.na(nom_vernaculaire),
      nom_valide,
      nom_vernaculaire
    ),
    nom_valide = as.factor(nom_valide),
    nom_vernaculaire = as.factor(nom_vernaculaire),
    nombre_min = ifelse(nombre_max != nombre_min, 
                        median(c(nombre_max,nombre_min)),
                        nombre_min)
  )%>%  
  mutate(technique_observation = ifelse(
    technique_observation %in% c("Fèces/Guano/Epreintes", 
                                 "Empreintes", "Coulée",
                                 "Galerie/terrier", 
                                 "Hutte (Castor, Rat musqué)", "Nid/Gîte",
                                 "Indices de présence divers",
                                 "Restes de repas",
                                 "Empreintes et fèces",
                                 "Restes dans pelote de réjection"
                                 ),
    "Indices",
    ifelse(technique_observation %in% c("Entendu", "Ultrasons"), 
           "Entendu/Ultasons",
           technique_observation)
  ))%>%
  mutate(technique_observation = as.factor(technique_observation))
```

Données du 35 et 36
```{r}
data_original_35_56 <- read_delim("GeoN_35-56_2025-06-05T09_21_08.380Z.csv", 
                            delim = ";", 
                            escape_double = FALSE, 
                            trim_ws = TRUE)

GeoN_34_56 <- data_original_35_56%>%
  select("id_synthese",
         "date_debut", 
         "cd_nom", 
         "nom_valide",	"nom_vernaculaire",
         "ordre",
         "famille",	"rang_taxo",
         "nombre_min",
         "nombre_max",
         "observateurs",
         "communes",	
         "geometrie_wkt_4326",	
         "x_centroid_4326",
         "y_centroid_4326",
         "comment_occurrence",
         "niveau_validation",
         "jdd_nom",
         "jdd_uuid",
         "jdd_id",
         "ca_nom"	,
         "ca_uuid",	
         "ca_id",
         "technique_observation",
         "etat_biologique"
  )%>%
  mutate(date_debut = as.Date(date_debut),
         cd_nom = as.factor(cd_nom),
         ordre = as.factor(ordre),
         famille = as.factor(famille),
         technique_observation,
         etat_biologique=as.factor(etat_biologique),
         jdd_nom = as.factor(jdd_nom)
  )%>%
  filter(jdd_nom !=  "Données faunebretagne.org" )%>%
  mutate(
    nom_vernaculaire = ifelse(
      is.na(nom_vernaculaire),
      nom_valide,
      nom_vernaculaire
    ),
    nom_valide = as.factor(nom_valide),
    nom_vernaculaire = as.factor(nom_vernaculaire),
    nombre_min = ifelse(nombre_max != nombre_min, 
                        median(c(nombre_max,nombre_min)),
                        nombre_min)
  )%>%  
  mutate(technique_observation = ifelse(
    technique_observation %in% c("Fèces/Guano/Epreintes", 
                                 "Empreintes", "Coulée",
                                 "Galerie/terrier", 
                                 "Hutte (Castor, Rat musqué)", "Nid/Gîte",
                                 "Indices de présence divers",
                                 "Restes de repas",
                                 "Empreintes et fèces",
                                 "Restes dans pelote de réjection"
    ),
    "Indices",
    ifelse(technique_observation %in% c("Entendu", "Ultrasons"), 
           "Entendu/Ultasons",
           technique_observation)
  ))%>%
  mutate(technique_observation = as.factor(technique_observation))
```

Donnees du 44.
```{r}
data_original_44 <- read_delim("GeoN_44_2025-06-05T09_22_40.948Z.csv", 
                                  delim = ";", 
                                  escape_double = FALSE, 
                                  trim_ws = TRUE)
GeoN_44 <- data_original_44%>%
  select("id_synthese",
         "date_debut", 
         "cd_nom", 
         "nom_valide",	"nom_vernaculaire",
         "ordre",
         "famille",	"rang_taxo",
         "nombre_min",
         "nombre_max",
         "observateurs",
         "communes",	
         "geometrie_wkt_4326",	
         "x_centroid_4326",
         "y_centroid_4326",
         "comment_occurrence",
         "niveau_validation",
         "jdd_nom",
         "jdd_uuid",
         "jdd_id",
         "ca_nom"	,
         "ca_uuid",	
         "ca_id",
         "technique_observation",
         "etat_biologique"
  )%>%
  mutate(date_debut = as.Date(date_debut),
         cd_nom = as.factor(cd_nom),
         ordre = as.factor(ordre),
         famille = as.factor(famille),
         technique_observation,
         etat_biologique=as.factor(etat_biologique),
         jdd_nom = as.factor(jdd_nom)
  )%>%
  filter(jdd_nom !=  "Données faunebretagne.org" )%>%
  mutate(
    nom_vernaculaire = ifelse(
      is.na(nom_vernaculaire),
      nom_valide,
      nom_vernaculaire
    ),
    nom_valide = as.factor(nom_valide),
    nom_vernaculaire = as.factor(nom_vernaculaire),
    nombre_min = ifelse(nombre_max != nombre_min, 
                        median(c(nombre_max,nombre_min)),
                        nombre_min)
  )%>%  
  mutate(technique_observation = ifelse(
    technique_observation %in% c("Fèces/Guano/Epreintes", 
                                 "Empreintes", "Coulée",
                                 "Galerie/terrier", 
                                 "Hutte (Castor, Rat musqué)", "Nid/Gîte",
                                 "Indices de présence divers",
                                 "Restes de repas",
                                 "Empreintes et fèces",
                                 "Restes dans pelote de réjection"
    ),
    "Indices",
    ifelse(technique_observation %in% c("Entendu", "Ultrasons"), 
           "Entendu/Ultasons",
           technique_observation)
  ))%>%
  mutate(technique_observation = as.factor(technique_observation))
```
Création d'une base de données commune avec tous les départements (22, 29, 34, 56, 44) :
```{r}
GeoN <- rbind(GeoN_22_29, GeoN_34_56, GeoN_44)

``` 

```

A faire:

- regarder BDD de faune bretagne
- plus de stats desc (representation graphique du territoire, les îles etc..)

```{r, include = FALSE}

# Importation de Faune Bretagne

donnes_VisioNature_FB <- read_delim("VisioN_FB_2025-06-05T09_19_40.789Z.csv",
                                 delim = ";", 
                                 escape_double = FALSE,
                                 trim_ws = TRUE)

VisioN_FB <- donnes_VisioNature_FB %>%
  dplyr::select(id_synthese,
         date_debut,
         cd_nom,
         cd_ref,
         nom_valide,
         nom_vernaculaire,
         ordre,
         famille,
         rang_taxo,
         nombre_min, # nbre_min=nbre_max
         observateurs,
         communes,
         geometrie_wkt_4326,
         x_centroid_4326,
         y_centroid_4326,
         comment_occurrence,
         technique_observation,
         etat_biologique
         )%>%
  dplyr::mutate(etat_biologique = as.factor(etat_biologique),
         nom_valide=as.factor(nom_valide),
         nom_vernaculaire=as.factor(nom_vernaculaire),
         ordre = as.factor(ordre),
         famille = as.factor(famille),
         rang_taxo=as.factor(rang_taxo)
         )%>%
  dplyr::filter(technique_observation != "Restes dans pelote de réjection")


VisioN_FB <- VisioN_FB%>%
  dplyr::mutate(technique_observation = ifelse(
    !is.na(comment_occurrence) & technique_observation == "Inconnu",
    ifelse(any(grepl("TAUPINIERE", toupper(gsub("[[:punct:]]", 
                                                "", 
                                                stri_trans_general(
                                                  comment_occurrence, 
                                                  "Latin-ASCII")
                                                )
                                           )
                     ),
               grepl("EMPREINTES", toupper(gsub(":punct:]]",
                                                "",
                                                stri_trans_general(
                                                  comment_occurrence, 
                                                  "Latin-ASCII")
                                                ))
                     ),
               grepl("TRACE", toupper(gsub(":punct:]]",
                                                "",
                                                stri_trans_general(
                                                  comment_occurrence, 
                                                  "Latin-ASCII"
                                                  )
                                           )
                                      )
               )
               ),
           "Indices",
           technique_observation),
    technique_observation
    )
    )

```


```{r}

dim(VisioN_FB)

summary(VisioN_FB)
 
ggplot(VisioN_FB, aes(date_debut))+
  geom_histogram()+
  labs(title = "Distribution des la quantité d'observations",
       x = "date",subtitle = "Données de VisioNature")+
  theme_bw()+
  scale_fill_grey(start = 0.2,
                  end = 0.8, 
                  na.value = "red")

ggplot(GeoN, aes(date_debut))+
  geom_histogram()+
  labs(title = "Distribution des la quantité d'observations",
       x = "date",subtitle = "Données de GeoNature")+
  theme_bw()+
  scale_fill_grey(start = 0.2,
                  end = 0.8, 
                  na.value = "red")
```

```{r ggplot2, warning = FALSE, echo=FALSE, out.width="50%"}

ggplot(VisioN_FB, aes(technique_observation, fill=etat_biologique
))+
  geom_bar(position="dodge")+
  theme_bw()+
  scale_fill_grey(start = 0.2,
                  end = 0.8, 
                  na.value = "red")+
  labs(title = "Barplot de la techique d'observation selon l'état biologique",
       subtitle = "Données de VisioNature")


ggplot(GeoN, aes(technique_observation, fill=etat_biologique
))+
  geom_bar(position="dodge")+
  theme_bw()+
  scale_fill_grey(start = 0.2,
                  end = 0.8, 
                  na.value = "red")+
  labs(title = "Barplot de la techique d'observation selon l'état biologique",
       subtitle = "Données de GeoNature")

ggplot(VisioN_FB, aes(date_debut, nombre_min))+
  geom_point()+
  theme_bw()+
  scale_fill_grey(start = 0.2,
                  end = 0.8, 
                  na.value = "red")+
  labs(subtitle="Données de VisioNature")

ggplot(GeoN_sans_1000, aes(date_debut, nombre_min))+
  geom_point()+
  theme_bw()+
  scale_fill_grey(start = 0.2,
                  end = 0.8, 
                  na.value = "red")+
  labs(subtitle="Données de GeoNature")


```



## VisioNature
