# Statistiques Descriptives

```{r, include = FALSE}
# Packages
library(readr)
library(ggplot2)
library(dplyr)
library(stringi)
library(sf)
library(rsample)

# Importations
setwd("~/work/AnalyseDonneesOpportunisteGMB/donnees")
GeoN <- read_csv("GeoN.csv")
VisioN_FB <- read_csv("VisioN_FB.csv")
```

```{r,  warning = FALSE}
ggplot(GeoN, 
       aes(technique_observation, 
           fill=etat_biologique
           )
       )+
  geom_bar(position="dodge")+
  theme_bw()+
  scale_fill_grey(start = 0.2,
                  end = 0.8, 
                  na.value = "red")+
  labs(title = "Barplot de la techique d'observation selon l'état biologique",
       subtitle = "Données de GeoNature")+
  theme_bw()+
  scale_fill_grey(start = 0.2,
                  end = 0.8, 
                  na.value = "red")
# Etonnant de savoir qu'il est vivant quand on a uniquement indice. Sinon rien a dire?


ggplot(VisioN_FB, 
       aes(technique_observation, 
           fill=etat_biologique
           )
       )+
  geom_bar(position="dodge")+
  theme_bw()+
  scale_fill_grey(start = 0.2,
                  end = 0.8, 
                  na.value = "red")+
  labs(title = "Barplot de la techique d'observation selon l'état biologique",
       subtitle = "Données de VisioNature")


```

Quantité d'observations GeoNature Et VisioNature
```{r NbrObs-Date, warning = FALSE, echo=FALSE, out.width="50%"}
GeoN_sans_1000 <- GeoN%>%
  filter(nombre_min!=1000)

ggplot(VisioN_FB, aes(date_debut))+
  geom_histogram()+
  labs(title = "Distribution des la quantité d'observations",
       x = "date",subtitle = "Données de VisioNature")+
  theme_bw()+
  scale_fill_grey(start = 0.2,
                  end = 0.8, 
                  na.value = "red")

ggplot(GeoN, aes(date_debut))+
  geom_histogram()+
  labs(title = "Distribution des la quantité d'observations",
       x = "date",subtitle = "Données de GeoNature")+
  theme_bw()+
  scale_fill_grey(start = 0.2,
                  end = 0.8, 
                  na.value = "red")
```

```{r ggplot2, warning = FALSE, echo=FALSE, out.width="50%"}

ggplot(VisioN_FB, aes(technique_observation, fill=etat_biologique
))+
  geom_bar(position="dodge")+
  theme_bw()+
  scale_fill_grey(start = 0.2,
                  end = 0.8, 
                  na.value = "red")+
  labs(title = "Barplot de la techique d'observation selon l'état biologique",
       subtitle = "Données de VisioNature")

ggplot(GeoN, aes(technique_observation, fill=etat_biologique
))+
  geom_bar(position="dodge")+
  theme_bw()+
  scale_fill_grey(start = 0.2,
                  end = 0.8, 
                  na.value = "red")+
  labs(title = "Barplot de la techique d'observation selon l'état biologique",
       subtitle = "Données de GeoNature")
```
Les lapins & lièvres sont peu remarqués avec les indices comparé aux autres dans VisioNature

```{r nmbre-données, warning = FALSE, echo=FALSE, out.width="50%"}
ggplot(VisioN_FB, aes(date_debut, nombre_min))+
  geom_point()+
  theme_bw()+
  scale_fill_grey(start = 0.2,
                  end = 0.8, 
                  na.value = "red")+
  labs(subtitle="Données de VisioNature")

ggplot(GeoN_sans_1000, aes(date_debut, nombre_min))+
  geom_point()+
  theme_bw()+
  scale_fill_grey(start = 0.2,
                  end = 0.8, 
                  na.value = "red")+
  labs(subtitle="Données de GeoNature")


```

```{r, include = FALSE}
# on remodifie c'etait parti 
GeoN <- GeoN %>%
  mutate_at(c("communes", "nom_valide", "nom_vernaculaire",
              "ordre", "famille", "observateurs"), 
            .funs = as.factor)%>%
  filter(date_debut > as.Date("2005-01-01"))


VisioN_FB <- VisioN_FB %>%
  mutate_at(c("communes", "nom_valide", "nom_vernaculaire",
              "ordre", "famille", "observateurs"), 
            .funs = as.factor)%>%
  filter(date_debut > as.Date("2005-01-01"))

```

```{r}
ggplot(GeoN, aes(date_debut)) +
  geom_bar() +
  labs(title="Répartition des dates selon les differents ordres",
       subtitle="GeoN") + facet_grid(ordre ~ .) +
  ylim(0, 30)+
  theme_bw()

ggplot(VisioN_FB, aes(date_debut))+
  geom_bar()+
  labs(title="Répartition des dates selon les differents ordres",
       subtitle="VisioN_FB") + facet_grid(ordre ~ .) +
  ylim(0, 30)+
  theme_bw()
```

On a des données a differentes périodes entre ces deux bases de données. 
Essayer de les rassembler pour savoir si ca peut compenser entre eux.
(en esperant que ce soit des differences de données non pas du a un réel 
changement des population a ces moments là mais du a plus d'observateurs) 

Calcul des correlations selon moyenne mobile?
```{r}

```


....

```{r, include=FALSE}
Total_B <- VisioN_FB %>%
  mutate(bdd = "VisioN_FB")%>%
  bind_rows(GeoN %>%
              mutate(bdd = "GeoN")) %>%
  filter(date_debut > as.Date("2005-01-01"))
```

```{r}
ggplot(Total_B, aes(date_debut))+
  geom_bar()+
  labs(title="Répartition des dates selon les differents ordres",
       subtitle="Total_B")+ facet_grid(ordre ~ .)+
  ylim(0, 30)+
  theme_bw()

ggplot(VisioN_FB, aes(date_debut))+
  labs(title="Répartition des dates selon les differents ordres",
       subtitle="Total VisioNature depuis 2010")+ facet_grid(ordre ~ .)+
  theme_bw()+
  geom_line(stat="density")

ggplot(GeoN, aes(date_debut))+
  labs(title="Répartition des dates selon les differents ordres",
       subtitle="Total GeoNature depuis 2010")+ facet_grid(ordre ~ .)+
  theme_bw()+
  geom_line(stat="density")


ggplot(Total_B, aes(date_debut))+
  labs(title="Répartition des dates selon les differents ordres",
       subtitle="Total Bretagne depuis 2010")+ facet_grid(ordre ~ .)+
  theme_bw()+
  geom_line(stat="density")
```
A mon gout couper avant 2010 pour eviter de trop changer les données
Et voir par rapport aux observateurs ce que ca donne 
Ie + d'observateurs => plus d'observations car ils les voyaient sans les inscrire avant?
Créer colonne observations = somme des observations 
Si une observation de 2 lapins => 2 observations.

# Representation visuelle:
```{r}

# Carte bretagne
setwd("~/work/AnalyseDonneesOpportunisteGMB/donnees")
carte_bretagne <- st_read("LIM_ADM_DepartementsOuest.shp")
carte_bretagne <- st_set_crs(carte_bretagne, 2154)
carte_bretagne <- st_transform(carte_bretagne, 4326)

# Données geographique
Geo_VisioN <- VisioN_FB %>% 
  filter(date_debut > as.Date("2010-01-01")) %>%
  dplyr::select(x_centroid_4326,
                y_centroid_4326,
                ordre,
                date_debut) %>% 
  sf::st_as_sf(coords = c("x_centroid_4326", "y_centroid_4326"),
               crs = sf::st_crs(4326))

Geo_GeoN <- GeoN %>%
  filter(date_debut > as.Date("2010-01-01")) %>%
  dplyr::select(x_centroid_4326,
                y_centroid_4326,
                ordre,
                date_debut) %>% 
  sf::st_as_sf(coords = c("x_centroid_4326", "y_centroid_4326"),
               crs = sf::st_crs(4326))

ggplot() +
  geom_sf(data = carte_bretagne) + 
  labs(title = "Carte des observations en Bretagne selon les ordres",
       subtitle = "GeoNature") +
  geom_sf(data = Geo_GeoN, size=0.01) +
  theme_bw() + facet_grid(. ~ ordre)

ggplot() +
  geom_sf(data = carte_bretagne) + 
  labs(title = "Carte des observations en Bretagne selon les ordres",
       subtitle = "VisioNature") +
  geom_sf(data = Geo_VisioN, size=0.01) +
  theme_bw() + facet_grid(. ~ ordre)

```
https://www.data.gouv.fr/fr/datasets/departements-de-louest/  <- ref de ma carte
Peut etre regarder les espèces a travers les années?
Comme on commence 2010, -> 2010-2015, 2015-2020, 2020-2025

```{r}
GeoN_1 <- GeoN %>%
  mutate(
    grp_date = case_when(
      date_debut >= as.Date("2010-01-01") & date_debut <= as.Date("2014-12-31") ~ "1. Entre 2010 et 2015",
      date_debut >= as.Date("2015-01-01") & date_debut <= as.Date("2019-12-31") ~ "2. Entre 2015 et 2020",
      date_debut > as.Date("2019-12-31") ~ "3. Après 2020",
      TRUE ~ NA_character_
    )
  ) %>%
  filter(date_debut > as.Date("2010-01-01"))


carte_carnivora <- GeoN_1 %>%
  dplyr::select(x_centroid_4326,
                y_centroid_4326,
                grp_date,
                ordre,
                date_debut) %>% 
  sf::st_as_sf(coords = c("x_centroid_4326", "y_centroid_4326"),
               crs = sf::st_crs(4326))%>%
  filter(ordre == "Carnivora")

ggplot() +
  geom_sf(data = carte_bretagne) + 
  labs(title = "Carte des observations en Bretagne des Carnivora",
       subtitle = "Geo_Nature") +
  geom_sf(data = carte_carnivora, size=0.01) +
  theme_bw() + facet_grid(. ~ grp_date)
```

En vrai ca veut pas dire  trop grand chose, on savait qu'on voyait en tout moins d'animaux avec les années donc logique ca se réflète ici aussi (Sutout bcp + en T1)
On voit quand même un peu de déplacements. A voir plus tard.

Ou alors je prends la BDD avec toutes les données et je selectionne "aléatoirement" 40 000 ou 50 000 données avec les proportions? 

Idée 2:

```{r GraphiquesDateEtOrdre}
set.seed(12345)

graph_ordre_tranche_annee <- function(ordre_voulu){
  # Creation de la BDD
  ordre_data <- Total_B %>% filter(ordre == ordre_voulu)
  bdd_props <- prop.table(table(ordre_data$bdd))
  n_bdd1 <- round(5000 * bdd_props[1])
  n_bdd2 <- 5000 - n_bdd1
  bdd1 <- ordre_data %>% 
    filter(bdd == "GeoN") %>% 
    sample_n(min(n_bdd1, n()))
  bdd2 <- ordre_data %>% 
    filter(bdd == "VisioN_FB") %>% 
    sample_n(min(n_bdd2, n()))
  
  ordre_graph <- bind_rows(bdd1, bdd2) %>%
    mutate(
      grp_date = case_when(
        date_debut >= as.Date("2010-01-01") & date_debut <= as.Date("2014-12-31") ~ "1. Entre 2010 et 2015",
        date_debut >= as.Date("2015-01-01") & date_debut <= as.Date("2019-12-31") ~ "2. Entre 2015 et 2020",
        date_debut > as.Date("2019-12-31") ~ "3. Après 2020",
        TRUE ~ NA_character_
      )
    ) %>%
    filter(date_debut > as.Date("2010-01-01")) %>%
    sample_frac(1)
  
  # Transformation pour des données de la carte
  carte_ordre <- ordre_graph %>%
    dplyr::select(x_centroid_4326, y_centroid_4326, 
                  grp_date, ordre, date_debut) %>%
    sf::st_as_sf(coords = c("x_centroid_4326", "y_centroid_4326"),
                 crs = sf::st_crs(4326)) %>%
    filter(ordre == ordre_voulu)
  
  # Plot
  ggplot() +
    geom_sf(data = carte_bretagne) + 
    labs(
      title = paste("Carte des observations en Bretagne des", ordre_voulu),
      subtitle = "Toutes données"
    ) +
    geom_sf(data = carte_ordre, size = 0.01) +
    theme_bw() + 
    facet_grid(. ~ grp_date)
}

graph_ordre_tranche_annee("Carnivora")
graph_ordre_tranche_annee("Cetartiodactyla")
graph_ordre_tranche_annee("Eulipotyphla")
graph_ordre_tranche_annee("Lagomorpha")
graph_ordre_tranche_annee("Rodentia")
```


Dans la BDD GeoNature, principalement des carnivores, puis relativement uniformement les 4 autres ordres.
```{r Repartition des ordes}
ggplot(GeoN, aes(ordre))+
  geom_bar()+
  labs(title="Répartition des differents ordres",
       subtitle="GeoN")
ggplot(VisioN_FB, aes(ordre))+
  geom_bar()+
  labs(title="Répartition des differents ordres",
       subtitle="VisioN_FB")
ggplot(Total_B, aes(ordre))+
  geom_bar()+
  labs(title="Répartition des differents ordres",
       subtitle="Total_B")
