# Statistiques Descriptives

```{r packages-imports, include = FALSE}
# Packages
library(readr)
library(ggplot2)
library(dplyr)
library(stringi)
library(stringr)
library(sf)
library(rsample)
library(patchwork)
library(scales)
library(viridis)
library(ggplot2)
library(purrr)
library(forcats)

# Graine aléatoire
set.seed(12345)

# Importations
setwd("~/work/AnalyseDonneesOpportunisteGMB/donnees/bretagne_conti")
Total_B <- read_csv("Total_B_Conti.csv")
GeoN <- read_csv("GeoN_Conti.csv")
VisioN_FB <- read_csv("VisioN_FB_Conti.csv")
```
Toutes nos données concernent uniquement la bretagne continentale.

## 1. Differentes répartitions

```{r repartition-etat-bio-techniques, warning = FALSE, echo=FALSE, out.width="50%"}
VisioN_FB%>%
  ggplot(aes(technique_observation, fill=etat_biologique))+
  geom_bar(position="dodge")+
  theme_bw()+
  scale_fill_grey(start = 0.2,
                  end = 0.8, 
                  na.value = "red")+
  labs(title = "Répartition de l'état biologique selon les techniques d'observations",
       subtitle = "Données de VisioNature")

GeoN%>%
  ggplot(aes(technique_observation, 
             fill=etat_biologique))+
  geom_bar(position="dodge")+
  theme_bw()+
  scale_fill_grey(start = 0.2,
                  end = 0.8, 
                  na.value = "red")+
  labs(title = "Répartition de l'état biologique selon les techniques d'observations",
       subtitle = "Données de GeoNature")
```
On remarque toujours beaucoup de données de VisioNature dont la techique d'observation est inconnu.

```{r repartition-etat-bio-ordes, warning = FALSE, echo=FALSE, out.width="50%"}
VisioN_FB%>%
  ggplot(aes(technique_observation, fill=ordre))+
  geom_bar(position="dodge")+
  theme_bw()+
  scale_fill_grey(start = 0.2,
                  end = 0.8, 
                  na.value = "red")+
  labs(title = "Répartition de l'état biologique selon les ordres",
       subtitle = "Données de VisioNature")

GeoN%>%
  ggplot(aes(technique_observation, 
             fill=ordre))+
  geom_bar(position="dodge")+
  theme_bw()+
  scale_fill_grey(start = 0.2,
                  end = 0.8, 
                  na.value = "red")+
  labs(title = "Répartition de l'état biologique selon les ordres",
       subtitle = "Données de GeoNature")
```
GeoNature observe des principalement des indices de rodents et de carnivores. Les lagomorphes sont peu remarqués avec les indices comparé aux autres dans VisioNature et GeoNature.


```{r, include = FALSE}
 
GeoN <- GeoN %>%
  mutate_at(c("communes", "nom_valide", "nom_vernaculaire",
              "ordre", "famille", "observateurs"), 
            .funs = as.factor)

VisioN_FB <- VisioN_FB %>%
  mutate_at(c("communes", "nom_valide", "nom_vernaculaire",
              "ordre", "famille", "observateurs"), 
            .funs = as.factor)
```

## 2. Description temporelle des bases de données

```{r}
VisioN_FB%>%
  ggplot(aes(date_debut))+
  labs(title="Fréquence des observations dans le temps",
       subtitle="VisioNature")+ 
  facet_grid(ordre ~ .)+
  theme_bw()+
  geom_line(stat="density")

GeoN%>%
  ggplot(aes(date_debut))+
  labs(title="Fréquence des observations dans le temps",
       subtitle="GeoNature")+ 
  facet_grid(ordre ~ .)+
  theme_bw()+
  geom_line(stat="density")
```

VisioNature a très peu de données avant 2010 et GeoNature a très peu de données avant 1990.\

On coupe à 2005 pour mieux observer la répartition de nos données.

```{r}
VisioN_FB%>%
  filter(date_debut > as.Date("2005-01-01"))%>%
  ggplot(aes(date_debut))+
  labs(title="Fréquence des observations dans le temps depuis 2005",
       subtitle="VisioNature")+ 
  facet_grid(ordre ~ .)+
  theme_bw()+
  geom_line(stat="density")

GeoN%>%
  filter(date_debut > as.Date("2005-01-01"))%>%
  ggplot(aes(date_debut))+
  labs(title="Fréquence des observations dans le temps depuis 2005",
       subtitle="GeoNature")+ 
  facet_grid(ordre ~ .)+
  theme_bw()+
  geom_line(stat="density")
```

J'aurais focalisé l'étude sur la période [2010 - maintenant] pour les séries temporelles, car avant il y a peu de données.\

GéoNature a surtout des données entre 2010 et 2015, et VisioNature après 2015.\

Peut être que ca pourrait être intéressant de regarder par rapport nombre au nombre  d'observateurs? 
Si il y a plus d'observateurs, alors peut être qu'il y aura plus d'observations.
Peut être, qu'on pourra pondérer là dessus? 


```{r nmbre-données, warning = FALSE, echo=FALSE, out.width="50%"}
VisioN_FB %>%
  ggplot(aes(date_debut, nombre_min))+
  geom_point()+
  theme_bw()+
  scale_fill_grey(start = 0.2,
                  end = 0.8, 
                  na.value = "red") + 
  labs(title="Le nombre d'individus enregistré par observation reparti dans le temps",
       subtitle="Données de VisioNature",
       y="Nombre d’individus")

GeoN%>%
  ggplot(aes(date_debut, nombre_min))+
  geom_point()+
  theme_bw()+
  scale_fill_grey(start = 0.2,
                  end = 0.8, 
                  na.value = "red") + 
  labs(title="Le nombre d'individus enregistré par observation reparti dans le temps",
       subtitle="Données de GeoNature",
       y="Nombre d’individus")
```
La plupart des observations ne contiennent que un animal mais certains en contiennent plusieurs.\

Il faudrait peut être les prendre en compte, mais les données avec beaucoup d'animaux observés (ex: 400 obs d'un coup) risquent de causer des problèmes pour créer un model.\

Ensuite, on a essayer d'observer les proportions d'espèces dans le temps. Dans "other" il y a toutes les espèces qui reprèsentent moins de 3% des observations de la période.\

```{r, echo=FALSE, out.width="50%"}

VisioN_FB <- VisioN_FB %>%
  mutate(
    nom_vernaculaire = as.character(nom_vernaculaire),
    nom_vernaculaire = ifelse(cd_nom == 61585, "Rat brun", nom_vernaculaire)
  )

VisioN_FB %>%
  filter(date_debut > as.Date("1980-01-01")) %>%
  mutate(
    year = as.numeric(format(date_debut, "%Y")),
    year_group = cut(year, breaks = seq(1980, max(year), by = 5), right = FALSE),
    nom_vernaculaire_grp = fct_lump(nom_vernaculaire, prop = 0.03)
  ) %>%
  ggplot(aes(year_group, fill = nom_vernaculaire_grp)) +
  geom_bar(position = "fill") +
  labs(
    x = "Période",
    title = "Répartition des differentes espèces observés depuis 1980",
    y = "Proportion",
    subtitle = "VisioNature",
    fill = "Espèce"
  ) +
  theme_minimal()+
  scale_fill_viridis_d()+
  theme(axis.text.x = element_text(angle = 30, hjust = 0.5, vjust = 0.5))
  


GeoN %>%
  filter(date_debut > as.Date("1980-01-01")) %>%
  mutate(
    year = as.numeric(format(date_debut, "%Y")),
    year_group = cut(year, breaks = seq(1980, max(year), by = 5), right = FALSE),
    nom_vernaculaire_grp = fct_lump(nom_vernaculaire, prop = 0.03)
  ) %>%
  ggplot(aes(year_group, fill = nom_vernaculaire_grp)) +
  geom_bar(position = "fill") +
  labs(
    x = "Période",
    title = "Répartition des differentes espèces observés depuis 1980",
    y = "Proportion",
    subtitle = "GeoNature",
    fill = "Espèce"
  ) +
  theme_minimal()+
  scale_fill_viridis_d()+
  theme(axis.text.x = element_text(angle = 30, hjust = 0.5, vjust = 0.5))
  

# Depuis 2010
VisioN_FB %>%
  filter(date_debut > as.Date("2010-01-01")) %>%
  mutate(
    year = as.numeric(format(date_debut, "%Y")),
    year_group = cut(year, breaks = seq(1980, max(year), by = 2), right = FALSE),
    nom_vernaculaire_grp = fct_lump(nom_vernaculaire, prop = 0.03)
  ) %>%
  ggplot(aes(year_group, fill = nom_vernaculaire_grp)) +
  geom_bar(position = "fill") +
  labs(
    title = "Répartition des differentes espèces observés depuis 2010",
    x = "Période",
    subtitle = "VisioNature",
    y = "Proportion",
    fill = "Espèce"
  ) +
  theme_minimal()+
  scale_fill_viridis_d()+
  scale_fill_discrete(labels = label_wrap(40))+
  theme(axis.text.x = element_text(angle = 30, hjust = 0.5, vjust = 0.5))
  


GeoN %>%
  filter(date_debut > as.Date("2010-01-01")) %>%
  mutate(
    year = as.numeric(format(date_debut, "%Y")),
    year_group = cut(year, breaks = seq(1980, max(year), by = 2), right = FALSE),
    nom_vernaculaire_grp = fct_lump(nom_vernaculaire, prop = 0.03)
  ) %>%
  ggplot(aes(year_group, fill = nom_vernaculaire_grp)) +
  geom_bar(position = "fill") +
  labs(
    title = "Répartition des differentes espèces observés depuis 2010",
    subtitle = "GeoNature",
    x = "Période",
    y = "Proportion",
    fill = "Espèce"
  ) +
  theme_minimal()+
  scale_fill_viridis_d()+  
  scale_x_discrete(labels = label_wrap(40))+
  theme(axis.text.x = element_text(angle = 30, hjust = 0.5, vjust = 0.5))
  
```

\

On remarque que depuis les années 1980, il semble avoir de moins en moins de "other" donc d'espèces peu présentes. Les principales espèces sont peut être de plus en plus dominantes. 

## 3. Répresentation cartographique des données

```{r cartes-densite}

# Carte bretagne
setwd("~/work/AnalyseDonneesOpportunisteGMB/donnees/DepartementsOuest")
carte_bretagne <- st_read("LIM_ADM_DepartementsOuest.shp")
carte_bretagne <- st_set_crs(carte_bretagne, 2154)
carte_bretagne <- st_transform(carte_bretagne, 4326)


# GeoNature
GeoN_sf <- st_as_sf(GeoN, 
                  coords = c("x_centroid_4326", "y_centroid_4326"), 
                  crs = 4326)
grid_sf <- st_sf(geometry = st_make_grid(carte_bretagne, 
                                         cellsize = c(0.12, 0.09))
              )
grid_sf$density <- lengths(st_intersects(grid_sf, GeoN_sf))
grid_sf <- st_intersection(grid_sf, carte_bretagne)
ggplot() +
  geom_sf(data = carte_bretagne) + 
  labs(title = "Densité des observations en bretagne",
       subtitle = "GeoNature") +
  geom_sf(data = grid_sf, aes(fill = density)) +
  scale_fill_gradient(low="gray97", high="gray15") +
  theme_bw()

# VisioNature
VisioN_FB_sf <- st_as_sf(VisioN_FB, 
                         coords = c("x_centroid_4326", "y_centroid_4326"), 
                         crs = 4326)
grid_sf <- st_sf(geometry = st_make_grid(carte_bretagne, 
                                         cellsize = c(0.12, 0.09)))
grid_sf$density <- lengths(st_intersects(grid_sf, VisioN_FB_sf))
grid_sf <- st_intersection(grid_sf, carte_bretagne)
ggplot() +
  geom_sf(data = carte_bretagne) + 
  labs(title = "Densité des observations en bretagne",
       subtitle = "VisioNature") +
  geom_sf(data = grid_sf, aes(fill = density)) +
  scale_fill_gradient(low="grey97", high="gray15") +
  theme_bw()
```

On croit remarquer un lieu avec une forte densité proche de Sizun dans la BDD GeoNature. On remarque aussi que les observations ont lieu surtout au nord-ouest de la bretatgne et au sud entre le morbihan et l'ille et vilaine.\

Dans VisioNature, on a deux points avec une très forte densité sont probablement dues a nos deux principaux contributeurs (voir la partie 4), donc on décide de les supprimer pour voir.

```{r}
VisioN_FB_modif <- VisioN_FB%>%
  mutate(observateurs = toupper(observateurs))%>%
  filter(!observateurs %in% c("BELLIER DANIEL", "CHAPUIS MARTINE"))
  
VisioN_FB_sf <- st_as_sf(VisioN_FB_modif, 
                      coords = c("x_centroid_4326", "y_centroid_4326"), 
                      crs = 4326)
grid_sf <- st_sf(geometry = st_make_grid(carte_bretagne, 
                                         cellsize = c(0.12, 0.09))
)
grid_sf$density <- lengths(st_intersects(grid_sf, VisioN_FB_sf))
grid_sf <- st_intersection(grid_sf, carte_bretagne)
ggplot() +
  geom_sf(data = carte_bretagne) + 
  labs(title = "Densité des observations en bretagne",
       subtitle = "VisioNature, sans les deux principaux observateurs") +
  geom_sf(data = grid_sf, aes(fill = density)) +
  scale_fill_gradient(low="grey97", high="gray15") +
  theme_bw()

```

```{r, fig.width=10, fig.height=7}
# Carte bretagne
setwd("~/work/AnalyseDonneesOpportunisteGMB/donnees/DepartementsOuest")
carte_bretagne <- st_read("LIM_ADM_DepartementsOuest.shp")
carte_bretagne <- st_set_crs(carte_bretagne, 2154)
carte_bretagne <- st_transform(carte_bretagne, 4326)

# Données geographique
VisioN_sf <- VisioN_FB %>% 
  dplyr::select(x_centroid_4326,
                y_centroid_4326,
                ordre,
                date_debut) %>% 
  sf::st_as_sf(coords = c("x_centroid_4326", "y_centroid_4326"),
               crs = sf::st_crs(4326))

GeoN_sf <- GeoN %>%
  dplyr::select(x_centroid_4326,
                y_centroid_4326,
                ordre,
                date_debut) %>% 
  sf::st_as_sf(coords = c("x_centroid_4326", "y_centroid_4326"),
               crs = sf::st_crs(4326))

ordres <- unique(VisioN_sf$ordre)

grid <- st_make_grid(carte_bretagne, cellsize = c(0.12, 0.09)) %>%
  st_sf() %>%
  st_set_crs(4326)

# VisioNature
grid_list <- map(ordres, function(o) {
  vis_ord <- VisioN_sf %>% filter(ordre == o)
  grid_tmp <- grid
  grid_tmp$density <- lengths(st_intersects(grid_tmp, vis_ord))
  grid_tmp$ordre <- o
  grid_tmp
})
grid_sf <- bind_rows(grid_list)
grid_sf <- st_intersection(grid_sf, carte_bretagne)
ggplot() +
  geom_sf(data = carte_bretagne) + 
  labs(title = "Densité des observations en bretagne selon les ordres",
       subtitle = "VisioN_sf") +
  geom_sf(data = grid_sf, aes(fill = density), color = NA) +
  scale_fill_gradient(low="gray90", high="gray15") +
  theme_bw() +
  facet_grid(. ~ ordre)

# GeoNature
grid_list <- map(ordres, function(o) {
  vis_ord <- GeoN_sf %>% filter(ordre == o)
  grid_tmp <- grid
  grid_tmp$density <- lengths(st_intersects(grid_tmp, vis_ord))
  grid_tmp$ordre <- o
  grid_tmp
})
grid_sf <- bind_rows(grid_list)
grid_sf <- st_intersection(grid_sf, carte_bretagne)
ggplot() +
  geom_sf(data = carte_bretagne) + 
  labs(title = "Densité des observations en bretagne selon les ordres",
       subtitle = "GeoNature") +
  geom_sf(data = grid_sf, aes(fill = density), color = NA) +
  scale_fill_gradient(low="gray90", high="gray15") +
  theme_bw() +
  facet_grid(. ~ ordre)


```



```{r carte-bzh-geonat-visionat, fig.width=10, fig.height=7}

# Carte bretagne
setwd("~/work/AnalyseDonneesOpportunisteGMB/donnees/DepartementsOuest")
carte_bretagne <- st_read("LIM_ADM_DepartementsOuest.shp")
carte_bretagne <- st_set_crs(carte_bretagne, 2154)
carte_bretagne <- st_transform(carte_bretagne, 4326)

# Données geographique
VisioN_sf <- VisioN_FB %>% 
  dplyr::select(x_centroid_4326,
                y_centroid_4326,
                ordre,
                date_debut) %>% 
  sf::st_as_sf(coords = c("x_centroid_4326", "y_centroid_4326"),
               crs = sf::st_crs(4326))

GeoN_sf <- GeoN %>%
  dplyr::select(x_centroid_4326,
                y_centroid_4326,
                ordre,
                date_debut) %>% 
  sf::st_as_sf(coords = c("x_centroid_4326", "y_centroid_4326"),
               crs = sf::st_crs(4326))

ggplot() +
  geom_sf(data = carte_bretagne) + 
  labs(title = "Carte des observations en Bretagne selon les ordres",
       subtitle = "GeoNature") +
  geom_sf(data = GeoN_sf, size=0.01) +
  theme_bw() + facet_grid(. ~ ordre)

ggplot() +
  geom_sf(data = carte_bretagne) + 
  labs(title = "Carte des observations en Bretagne selon les ordres",
       subtitle = "VisioNature") +
  geom_sf(data = VisioN_sf, size=0.01) +
  theme_bw() + facet_grid(. ~ ordre)

```
\

On dirait que plus on avance dans les années, plus on retrouve des indivius aux sud de la bretagne. Ceci est car nous avons plus de données de VisioNature au fil du temps qui provient d'ornithologues. Les ornithologues sont souvent plus au sud de la bretagne.\

Je prends la BDD avec toutes les données et je selectionne 40 000 ou 50 000 données avec les proportions.\

Pour info, la graine aléatoire est figée a 12345.

```{r graphiques-date-et-ordre}

graph_ordre_tranche_annee <- function(ordre_voulu){
  # Creation de la BDD
  ordre_data <- Total_B %>% filter(ordre == ordre_voulu)
  bdd_props <- prop.table(table(ordre_data$bdd))
  n_bdd1 <- round(5000 * bdd_props[1])
  n_bdd2 <- 5000 - n_bdd1
  bdd1 <- ordre_data %>% 
    filter(bdd == "GeoN") %>% 
    sample_n(min(n_bdd1, n()))
  bdd2 <- ordre_data %>% 
    filter(bdd == "VisioN_FB") %>% 
    sample_n(min(n_bdd2, n()))
  
  ordre_graph <- bind_rows(bdd1, bdd2) %>%
    mutate(
      grp_date = case_when(
        date_debut >= as.Date("2010-01-01") & date_debut <= as.Date("2014-12-31") ~ "1. Entre 2010 et 2015",
        date_debut >= as.Date("2015-01-01") & date_debut <= as.Date("2019-12-31") ~ "2. Entre 2015 et 2020",
        date_debut > as.Date("2019-12-31") ~ "3. Après 2020",
        TRUE ~ NA_character_
      )
    ) %>%
    filter(date_debut > as.Date("2010-01-01")) %>%
    sample_frac(1)
  
  # Transformation pour des données de la carte
  carte_ordre <- ordre_graph %>%
    dplyr::select(x_centroid_4326, y_centroid_4326, 
                  grp_date, ordre, date_debut) %>%
    sf::st_as_sf(coords = c("x_centroid_4326", "y_centroid_4326"),
                 crs = sf::st_crs(4326)) %>%
    filter(ordre == ordre_voulu)
  
  # Plot
  ggplot() +
    geom_sf(data = carte_bretagne) + 
    labs(
      title = paste("Carte des observations en Bretagne des", ordre_voulu),
      subtitle = "Toutes données"
    ) +
    geom_sf(data = carte_ordre, size = 0.01) +
    theme_bw() + 
    facet_grid(. ~ grp_date)
}

graph_ordre_tranche_annee("Carnivora")
graph_ordre_tranche_annee("Cetartiodactyla")
graph_ordre_tranche_annee("Eulipotyphla")
graph_ordre_tranche_annee("Lagomorpha")
graph_ordre_tranche_annee("Rodentia")
```

On remarque que on ne retrouve pas la même répartition 

## Répartition des ordres
Dans la BDD GeoNature, principalement des carnivores, puis relativement uniformement les 4 autres ordres. On se dit que c'est peut être du au fort intéret de GMB pour la loutre, mais pas tant que ca le cas (voir figure de la répartition des ordres sans le loutres)

```{r repartition-des-ordes, echo=FALSE, out.width="50%"}
GeoN %>%
  ggplot(aes(ordre))+
  geom_bar()+
  labs(title="Répartition des differents ordres",
       subtitle="GeoN")+
  theme_bw()

VisioN_FB %>%
  ggplot(aes(ordre))+
  geom_bar()+
  labs(title="Répartition des differents ordres",
       subtitle="VisioN_FB")+
  theme_bw()

Total_B %>%
  ggplot(aes(ordre))+
  geom_bar()+
  labs(title="Répartition des differents ordres",
       subtitle="Total Bretagne")+
  theme_bw()

GeoN %>%
  filter(cd_nom != 60630)%>%
  ggplot(aes(ordre))+
  geom_bar()+
  labs(title="Répartition des differents ordres",
       subtitle="GeoNature sans les loutres")+
  theme_bw()
```
On s'est demandé a quoi ressemblerait la répartition des ordres sans la loutre car elle est une espèce dont se préoccupe beaucoup le GMB. Ca ne change pas drastiquement la distribution.

```{r repartition-especes, fig.width=10, fig.height=7}

VisioN_FB %>%
  count(nom_vernaculaire, ordre, sort = TRUE) %>%
  ggplot(aes(x = reorder(nom_vernaculaire, n), y = n, fill = ordre)) +
  geom_col(fill = "grey30") +
  coord_flip() +
  facet_wrap(~ ordre, scales = "free_y") +
  labs(
    title = "Répartition des espèces",
    subtitle = "VisioNature",
    y = "Nombre d'observations", x = "Nom vernaculaire"
  ) +
  scale_x_discrete(labels = label_wrap(40)) +
  theme_bw() +
  theme(
    axis.text.y = element_text(size = 8),
    strip.text = element_text(face = "bold"),
    plot.title = element_text(size = 16),
    plot.subtitle = element_text(size = 12)
  )

GeoN %>%
  count(nom_vernaculaire, ordre, sort = TRUE) %>%
  ggplot(aes(x = reorder(nom_vernaculaire, n), y = n, fill = ordre)) +
  geom_col(fill = "grey30") +
  coord_flip() +
  facet_wrap(~ ordre, scales = "free_y") +
  labs(
    title = "Répartition des espèces",
    subtitle = "GeoNature",
    y = "Nombre d'observations", x = "Nom vernaculaire"
  ) +
  scale_x_discrete(labels = label_wrap(40)) +
  theme_bw() +
  theme(
    axis.text.y = element_text(size = 8),
    strip.text = element_text(face = "bold"),
    plot.title = element_text(size = 16),
    plot.subtitle = element_text(size = 12)
  )

```


## 4. Etude des principaux observateurs

Etudier les principaux observateurs peut être important parce qu'ils participent grandement au receuil des données donc un changement de leur comportement implique également un changement du comportement de la base de donnée.

Ils pourraient introduire des biais:\
- pour un endroit du territoire, s'ils log toujours au même endroit\
- pour une espece, s'ils sont intéressé par une espèce\
- en enregistrant pendant une durée précise dans le temps\


```{r nombre-total-observateurs}
GeoN %>% 
  summarize(nb_observateurs = n_distinct(observateurs))

VisioN_FB %>% 
  summarize(nb_observateurs = n_distinct(observateurs))
```
Pour GeoNature, il y a en tout 2778 observateurs qui peuvent être une ou 2 personnes. Certains observateurs sont anonymes et sont attribués un code.\

Pour VisioNature, il y a 3662 observateurs. 1813 des observations n'ont pas d'observateurs attribué.\

On transforme tous les noms en majuscule pour éviter des problèmes.\

```{r modif-données, include = FALSE}
VisioN_FB <- VisioN_FB %>%
  mutate(
#    observateurs = na_if(observateurs, "NA"),
#    observateurs = na_if(observateurs, "NA NA"),
    observateurs = toupper(observateurs)
  )

GeoN <- GeoN %>% 
  mutate(observateurs = toupper(observateurs))
```

On cherche les observateurs qui ont le plus contribué aux deux bases de données.\

```{r lollipop-plot-observateurs}
GeoN_summary <- GeoN %>%
  group_by(observateurs) %>%
  summarize(nbr_obs_obr = n()) %>%
  filter(nbr_obs_obr > 200) %>%
  arrange(nbr_obs_obr)

GeoN_summary$observateurs <- factor(GeoN_summary$observateurs,
                                    levels = GeoN_summary$observateurs)

VisioN_summary <- VisioN_FB %>%
  group_by(observateurs) %>%
  summarize(nbr_obs_obr = n()) %>%
  filter(nbr_obs_obr > 400) %>%
  arrange(nbr_obs_obr)

VisioN_summary$observateurs <- factor(VisioN_summary$observateurs,
                                      levels = VisioN_summary$observateurs)
GeoN_summary%>%
  ggplot(aes(x=observateurs, y=nbr_obs_obr)) +
  geom_point() + 
  geom_segment( aes(x=observateurs, xend=observateurs, 
                    y=0, yend=nbr_obs_obr))+
  coord_flip()+
  labs(title="Lollipop plot des principaux observateurs",
       subtitle="GeoNature")+
  theme_bw()

ggplot(VisioN_summary, aes(x=observateurs, y=nbr_obs_obr)) +
  geom_point() + 
  geom_segment( aes(x=observateurs, xend=observateurs, 
                    y=0, yend=nbr_obs_obr))+
  coord_flip()+
  labs(title="Lollipop plot des principaux observateurs",
       subtitle="VisioNature")+
  theme_bw()
```

On remarque qu'on a bien des observateurs avec un très grand nombre d'observations.
On ne sait pas si deleted deleted est un observateur. On peut imaginer que c'est les observations de tous les membres qui ont supprimés leurs comptes.

Pour étudier facilement leur données, on créer une fonction qui donne rapidement quelques graphiques.

```{r stats-observateur, fig.width=10, fig.height=7}
stats_observateur <- function(nom_obs, bdd, carte){
  
  # Date
  p1 <- bdd %>%
    filter(observateurs == toupper(nom_obs),
           date_debut > as.Date("2010-01-01")) %>%
    ggplot(aes(date_debut))+
    labs(title="Répartition des dates",
         subtitle = paste("Données de ", toupper(nom_obs))) + 
    theme_bw()+
    geom_line(stat="density")+
    scale_x_date(
    breaks = seq(from = min(bdd$date_debut), 
                 to = max(bdd$date_debut), 
                 by = "2 years"),               
    labels = scales::label_date("%Y")
    )
  
  # Ordres
  p2 <- bdd %>%
    filter(observateurs == toupper(nom_obs)) %>%
    ggplot(aes(x = ordre)) +  
    geom_bar() + 
    labs(title = "Répartition des differents ordres", 
         subtitle = paste("Données de ", toupper(nom_obs))) +
    theme_bw()+
    theme(axis.text.x = element_text(angle = 30, hjust = 0.5, vjust = 0.5))
  
  # Carte
  geo_obsteur <- bdd %>% 
      filter(date_debut > as.Date("2010-01-01")) %>%
      filter(observateurs == toupper(nom_obs)) %>%
      dplyr::select(x_centroid_4326,
                    y_centroid_4326,
                    ordre,
                    date_debut) %>% 
      sf::st_as_sf(coords = c("x_centroid_4326", "y_centroid_4326"),
                   crs = sf::st_crs(4326))
  p3 <- ggplot() +
      geom_sf(data = carte) + 
      labs(title = "Carte des observations",
           subtitle = paste("Données de ", toupper(nom_obs))) +
      geom_sf(data = geo_obsteur, size=0.01) +
      theme_bw()
  

  # Affichage des plots
  p1 + p2 + p3
  }

setwd("~/work/AnalyseDonneesOpportunisteGMB/donnees/DepartementsOuest")
carte_bretagne <- st_read("LIM_ADM_DepartementsOuest.shp")
carte_bretagne <- st_set_crs(carte_bretagne, 2154)
carte_bretagne <- st_transform(carte_bretagne, 4326)

stats_observateur(nom_obs="BELLIER DANIEL", 
                  bdd=VisioN_FB, 
                  carte=carte_bretagne)

stats_observateur(nom_obs="CHAPUIS MARTINE", 
                  bdd=VisioN_FB, 
                  carte=carte_bretagne)

stats_observateur(nom_obs="SéITé FRANçOIS", 
                  bdd=VisioN_FB, 
                  carte=carte_bretagne)

stats_observateur(nom_obs="deleted deleted", 
                  bdd=VisioN_FB, 
                  carte=carte_bretagne)

stats_observateur(nom_obs="simonnet franck", 
                  bdd=GeoN, 
                  carte=carte_bretagne)

stats_observateur(nom_obs="le campion thomas", 
                  bdd=GeoN, 
                  carte=carte_bretagne)

```

On remarque:
- BELLIER DANIEL observe beaucoup de rongeurs autour de Rennes.
- CHAPUIS MARTINE observe uniquement a un endroit précis.
- DELETED DELETED, semble être surtout dans le finistère ce qui est étonnant si on se dit que c'est plusieurs personnes.
