# Statistiques Descriptives

```{r, include = FALSE}
# Packages
library(readr)
library(ggplot2)
library(dplyr)
library(stringi)
library(sf)

# Importations
setwd("~/work/AnalyseDonneesOpportunisteGMB/donnees")
GeoN <- read_csv("GeoN.csv")
VisioN_FB <- read_csv("VisioN_FB.csv")
```

```{r}
ggplot(GeoN, aes(technique_observation, fill=ordre))+
  geom_bar(position="dodge")+
  theme_bw()+
  scale_fill_grey(start = 0.2,
                  end = 0.8, 
                  na.value = "red")+
  labs(title = "Barplot de la technique d'observation selon l'ordre",
       subtitle = "Données de GeoNature")

ggplot(GeoN, 
       aes(technique_observation, 
           fill=etat_biologique
           )
       )+
  geom_bar(position="dodge")+
  theme_bw()+
  scale_fill_grey(start = 0.2,
                  end = 0.8, 
                  na.value = "red")+
  labs(title = "Barplot de la techique d'observation selon l'état biologique",
       subtitle = "Données de GeoNature")+
  theme_bw()+
  scale_fill_grey(start = 0.2,
                  end = 0.8, 
                  na.value = "red")

GeoN_sans_1000 <- GeoN%>%
  filter(nombre_min!=1000)


ggplot(VisioN_FB, aes(date_debut))+
  geom_histogram()+
  labs(title = "Distribution des la quantité d'observations",
       x = "date",subtitle = "Données de VisioNature")+
  theme_bw()+
  scale_fill_grey(start = 0.2,
                  end = 0.8, 
                  na.value = "red")

ggplot(GeoN, aes(date_debut))+
  geom_histogram()+
  labs(title = "Distribution des la quantité d'observations",
       x = "date",subtitle = "Données de GeoNature")+
  theme_bw()+
  scale_fill_grey(start = 0.2,
                  end = 0.8, 
                  na.value = "red")
```

```{r ggplot2, warning = FALSE, echo=FALSE, out.width="50%"}

ggplot(VisioN_FB, aes(technique_observation, fill=etat_biologique
))+
  geom_bar(position="dodge")+
  theme_bw()+
  scale_fill_grey(start = 0.2,
                  end = 0.8, 
                  na.value = "red")+
  labs(title = "Barplot de la techique d'observation selon l'état biologique",
       subtitle = "Données de VisioNature")


ggplot(GeoN, aes(technique_observation, fill=etat_biologique
))+
  geom_bar(position="dodge")+
  theme_bw()+
  scale_fill_grey(start = 0.2,
                  end = 0.8, 
                  na.value = "red")+
  labs(title = "Barplot de la techique d'observation selon l'état biologique",
       subtitle = "Données de GeoNature")

ggplot(VisioN_FB, aes(date_debut, nombre_min))+
  geom_point()+
  theme_bw()+
  scale_fill_grey(start = 0.2,
                  end = 0.8, 
                  na.value = "red")+
  labs(subtitle="Données de VisioNature")

ggplot(GeoN_sans_1000, aes(date_debut, nombre_min))+
  geom_point()+
  theme_bw()+
  scale_fill_grey(start = 0.2,
                  end = 0.8, 
                  na.value = "red")+
  labs(subtitle="Données de GeoNature")


```

```{r, include = FALSE}

GeoN <- GeoN %>%
  mutate_at(c("communes", "nom_valide", "nom_vernaculaire",
              "ordre", "famille", "observateurs"), 
            .funs = as.factor)

VisioN_FB_new <- VisioN_FB_new %>%
  mutate_at(c("communes", "nom_valide", "nom_vernaculaire",
              "ordre", "famille", "observateurs"), 
            .funs = as.factor)

GeoN_new <- GeoN %>%
  filter(date_debut > as.Date("2005-01-01"))

VisioN_FB_new <- VisioN_FB %>%
  filter(date_debut > as.Date("2005-01-01"))

```

```{r}
ggplot(GeoN_new, aes(date_debut)) +
  geom_bar() +
  labs(title="Répartition des dates selon les differents ordres",
       subtitle="GeoN") + facet_grid(ordre ~ .) +
  ylim(0, 30)+
  theme_bw()

ggplot(VisioN_FB_new, aes(date_debut))+
  geom_bar()+
  labs(title="Répartition des dates selon les differents ordres",
       subtitle="VisioN_FB") + facet_grid(ordre ~ .) +
  ylim(0, 30)+
  theme_bw()
```

On a des données a differentes périodes entre ces deux bases de données. 
Essayer de les rassembler pour savoir si ca peut compenser entre eux.
(en esperant que ce soit des differences de données non pas du a un réel 
changement des population a ces moments là mais du a plus d'observateurs) 

Calcul des correlations selon moyenne mobile?
```{r}

```


```{r, include=FALSE}
Total_B <- VisioN_FB %>%
  bind_rows(GeoN)

Total_B_new <- Total_B %>%
  filter(date_debut > as.Date("2005-01-01"))
```

```{r}
ggplot(Total_B_new, aes(date_debut))+
  geom_bar()+
  labs(title="Répartition des dates selon les differents ordres",
       subtitle="Total_B")+ facet_grid(ordre ~ .)+
  ylim(0, 30)+
  theme_bw()
```
A mon gout couper avant 2010 pour eviter de trop changer les données
Et voir par rapport aux observateurs ce que ca donne 
Ie + d'observateurs => plus d'observations car ils les voyaient sans les inscrire avant?
Créer colonne observations = somme des observations 
Si une observation de 2 lapins => 2 observations.

```

