# Statistiques Descriptives

```{r packages-imports, include = FALSE}
# Packages
library(readr)
library(ggplot2)
library(dplyr)
library(stringi)
library(stringr)
library(sf)
library(rsample)
library(patchwork)
library(scales)

set.seed(12345)

# Importations
setwd("~/work/AnalyseDonneesOpportunisteGMB/donnees/bretagne_conti")
Total_B <- read_csv("Total_B_Conti.csv")
GeoN <- read_csv("GeoN_Conti.csv")
VisioN_FB <- read_csv("VisioN_FB_Conti.csv")
```
Tous nos données sont sur la bretagne continentale.

## 1. Répartition des techniques d'observations

Quantité d'observations GeoNature Et VisioNature

```{r ggplot2, warning = FALSE, echo=FALSE, out.width="50%"}
VisioN_FB%>%
  ggplot(aes(technique_observation, fill=etat_biologique))+
  geom_bar(position="dodge")+
  theme_bw()+
  scale_fill_grey(start = 0.2,
                  end = 0.8, 
                  na.value = "red")+
  labs(title = "Répartition de l'état biologique selon les techniques d'observations",
       subtitle = "Données de VisioNature")

GeoN%>%
  ggplot(aes(technique_observation, 
             fill=etat_biologique))+
  geom_bar(position="dodge")+
  theme_bw()+
  scale_fill_grey(start = 0.2,
                  end = 0.8, 
                  na.value = "red")+
  labs(title = "Répartition de l'état biologique selon les techniques d'observations",
       subtitle = "Données de GeoNature")
```
On remarque toujours beaucoup de données de VisioNature dont la techique d'observation est inconnu.

```{r ggplot2, warning = FALSE, echo=FALSE, out.width="50%"}
VisioN_FB%>%
  ggplot(aes(technique_observation, fill=ordre))+
  geom_bar(position="dodge")+
  theme_bw()+
  scale_fill_grey(start = 0.2,
                  end = 0.8, 
                  na.value = "red")+
  labs(title = "Répartition de l'état biologique selon les ordres",
       subtitle = "Données de VisioNature")

GeoN%>%
  ggplot(aes(technique_observation, 
             fill=ordre))+
  geom_bar(position="dodge")+
  theme_bw()+
  scale_fill_grey(start = 0.2,
                  end = 0.8, 
                  na.value = "red")+
  labs(title = "Répartition de l'état biologique selon les ordres",
       subtitle = "Données de GeoNature")
```
Les lagomorphes sont peu remarqués avec les indices comparé aux autres dans VisioNature

```{r nmbre-données, warning = FALSE, echo=FALSE, out.width="50%"}
VisioN_FB %>%
  ggplot(aes(date_debut, nombre_min))+
  geom_point()+
  theme_bw()+
  scale_fill_grey(start = 0.2,
                  end = 0.8, 
                  na.value = "red")+
  labs(title="Le nombre d'individus enregistré par observation reparti dans le temps",
       subtitle="Données de VisioNature",
       ylab="Nombre d’individus")

GeoN%>%
  ggplot(aes(date_debut, nombre_min))+
  geom_point()+
  theme_bw()+
  scale_fill_grey(start = 0.2,
                  end = 0.8, 
                  na.value = "red")+
  +
  labs(title="Le nombre d'individus enregistré par observation reparti dans le temps",
       subtitle="Données de GeoNature",
       ylab="Nombre d’individus")
```
La plupart des observations ne contiennent que un animal mais certains en contiennent plusieurs.

Il faudrait peut être les prendre en compte, mais les données avec beaucoup d'animaux observés (ex: 50 obs d'un coup) risquent de causer des problèmes pour créer un model.

```{r, include = FALSE}
# on remodifie c'etait parti 
GeoN <- GeoN %>%
  mutate_at(c("communes", "nom_valide", "nom_vernaculaire",
              "ordre", "famille", "observateurs"), 
            .funs = as.factor)

VisioN_FB <- VisioN_FB %>%
  mutate_at(c("communes", "nom_valide", "nom_vernaculaire",
              "ordre", "famille", "observateurs"), 
            .funs = as.factor)
```

## 2. Description temporelle des bases de données

On a des données a differentes périodes entre ces deux bases de données. 
Essayer de les rassembler pour savoir si ca peut compenser entre eux.
(en esperant que ce soit des differences de données non pas du a un réel 
changement des population a ces moments là mais du a plus d'observateurs) 

....


```{r}
VisioN_FB%>%
  ggplot(aes(date_debut))+
  labs(title="Fréquence des observations dans le temps",
       subtitle="VisioNature")+ 
  facet_grid(ordre ~ .)+
  theme_bw()+
  geom_line(stat="density")

GeoN%>%
  ggplot(aes(date_debut))+
  labs(title="Fréquence des observations dans le temps",
       subtitle="GeoNature")+ 
  facet_grid(ordre ~ .)+
  theme_bw()+
  geom_line(stat="density")

VisioN_FB%>%
  filter(date_debut > as.Date("2005-01-01"))%>%
  ggplot(aes(date_debut))+
  labs(title="Fréquence des observations dans le temps depuis 2005",
       subtitle="VisioNature")+ 
  facet_grid(ordre ~ .)+
  theme_bw()+
  geom_line(stat="density")

GeoN%>%
  filter(date_debut > as.Date("2005-01-01"))%>%
  ggplot(aes(date_debut))+
  labs(title="Fréquence des observations dans le temps depuis 2005",
       subtitle="GeoNature")+ 
  facet_grid(ordre ~ .)+
  theme_bw()+
  geom_line(stat="density")
```

J'aurais focalisé l'étude sur la période [2010 - maintenant], car avant il y a peu de données.

GéoNature a surtout des données entre 2010 et 2015, et VisioNature après 2015.

Peut être regarder par rapport aux observateurs? 
L'idée est que si il y a plus d'observateurs, alors il y aura plus d'observations.
Peut être, qu'on pourra pondérer là dessus? 

*Insérer les proportion des espèces dans le temps*

## 3. Répresentation cartographique des données

```{r cartes-densite}
# GeoNature

GeoN_sf <- st_as_sf(GeoN, 
                  coords = c("x_centroid_4326", "y_centroid_4326"), 
                  crs = 4326)
grid_sf <- st_sf(geometry = st_make_grid(carte_bretagne, 
                                         cellsize = c(0.12, 0.09))
              )
grid_sf$density <- lengths(st_intersects(grid_sf, GeoN_sf))
grid_sf <- st_intersection(grid_sf, carte_bretagne)
ggplot() +
  geom_sf(data = carte_bretagne) + 
  labs(title = "Densité des observations en bretagne",
       subtitle = "GeoNature avec îles") +
  geom_sf(data = grid_sf, aes(fill = density)) +
  scale_fill_gradient(low="gray97", high="gray15") +
  theme_bw()
# C'est pas sizun le gros point noir?

# VisioNature
VisioN_FB_sf <- st_as_sf(VisioN_FB, 
                         coords = c("x_centroid_4326", "y_centroid_4326"), 
                         crs = 4326)
grid_sf <- st_sf(geometry = st_make_grid(carte_bretagne, 
                                         cellsize = c(0.12, 0.09)))
grid_sf$density <- lengths(st_intersects(grid_sf, VisioN_FB_sf))
grid_sf <- st_intersection(grid_sf, carte_bretagne)
ggplot() +
  geom_sf(data = carte_bretagne) + 
  labs(title = "Densité des observations en bretagne",
       subtitle = "VisioNature avec îles") +
  geom_sf(data = grid_sf, aes(fill = density)) +
  scale_fill_gradient(low="grey97", high="gray15") +
  theme_bw()
```

Les deux points avec une très forte densité sont probablement dues a nos deux principaux contributeurs (voir la partie), donc on décide de les supprimer pour voir.

```{r}
VisioN_FB_modif <- VisioN_FB%>%
  mutate(observateurs = toupper(observateurs))%>%
  filter(!observateurs %in% c("BELLIER DANIEL", "CHAPUIS MARTINE"))
  
VisioN_FB_sf <- st_as_sf(VisioN_FB_modif, 
                      coords = c("x_centroid_4326", "y_centroid_4326"), 
                      crs = 4326)
grid_sf <- st_sf(geometry = st_make_grid(carte_bretagne, 
                                         cellsize = c(0.12, 0.09))
)
grid_sf$density <- lengths(st_intersects(grid_sf, VisioN_FB_sf))
grid_sf <- st_intersection(grid_sf, carte_bretagne)
ggplot() +
  geom_sf(data = carte_bretagne) + 
  labs(title = "Densité des observations en bretagne",
       subtitle = "VisioNature avec îles, sans Daniel et Martine") +
  geom_sf(data = grid_sf, aes(fill = density)) +
  scale_fill_gradient(low="grey97", high="gray15") +
  theme_bw()

```


```{r carte-bzh-geonat-visionat}
# Carte bretagne
setwd("~/work/AnalyseDonneesOpportunisteGMB/donnees/DepartementsOuest")
carte_bretagne <- st_read("LIM_ADM_DepartementsOuest.shp")
carte_bretagne <- st_set_crs(carte_bretagne, 2154)
carte_bretagne <- st_transform(carte_bretagne, 4326)

# Données geographique
VisioN_sf <- VisioN_FB %>% 
  dplyr::select(x_centroid_4326,
                y_centroid_4326,
                ordre,
                date_debut) %>% 
  sf::st_as_sf(coords = c("x_centroid_4326", "y_centroid_4326"),
               crs = sf::st_crs(4326))

GeoN_sf <- GeoN %>%
  filter(date_debut > as.Date("2010-01-01")) %>%
  dplyr::select(x_centroid_4326,
                y_centroid_4326,
                ordre,
                date_debut) %>% 
  sf::st_as_sf(coords = c("x_centroid_4326", "y_centroid_4326"),
               crs = sf::st_crs(4326))

ggplot() +
  geom_sf(data = carte_bretagne) + 
  labs(title = "Carte des observations en Bretagne selon les ordres",
       subtitle = "GeoNature") +
  geom_sf(data = GeoN_sf, size=0.01) +
  theme_bw() + facet_grid(. ~ ordre)

ggplot() +
  geom_sf(data = carte_bretagne) + 
  labs(title = "Carte des observations en Bretagne selon les ordres",
       subtitle = "VisioNature") +
  geom_sf(data = VisioN_sf, size=0.01) +
  theme_bw() + facet_grid(. ~ ordre)

```

```{r}
ordres <- unique(VisioN_sf$ordre)

# VisioNature
grid_list <- map(ordres, function(o) {
  vis_ord <- VisioN_sf %>% filter(ordre == o)
  grid_tmp <- grid
  grid_tmp$density <- lengths(st_intersects(grid_tmp, vis_ord))
  grid_tmp$ordre <- o
  grid_tmp
})
grid_sf <- bind_rows(grid_list)
grid_sf <- st_intersection(grid_all, carte_bretagne)
ggplot() +
  geom_sf(data = carte_bretagne) + 
  labs(title = "Densité des observations en bretagne",
       subtitle = "VisioN_sf") +
  geom_sf(data = grid_sf, aes(fill = density), color = NA) +
  scale_fill_gradient(low="gray90", high="gray15") +
  theme_bw() +
  facet_grid(. ~ ordre)

# GeoNature
grid_list <- map(ordres, function(o) {
  vis_ord <- GeoN_sf %>% filter(ordre == o)
  grid_tmp <- grid
  grid_tmp$density <- lengths(st_intersects(grid_tmp, vis_ord))
  grid_tmp$ordre <- o
  grid_tmp
})
grid_sf <- bind_rows(grid_list)
grid_sf <- st_intersection(grid_all, carte_bretagne)
ggplot() +
  geom_sf(data = carte_bretagne) + 
  labs(title = "Densité des observations en bretagne",
       subtitle = "GeoNature") +
  geom_sf(data = grid_sf, aes(fill = density), color = NA) +
  scale_fill_gradient(low="gray90", high="gray15") +
  theme_bw() +
  facet_grid(. ~ ordre)


```

https://www.data.gouv.fr/fr/datasets/departements-de-louest/  <- ref de ma carte
Peut etre regarder les espèces a travers les années?
Comme on commence 2010, -> 2010-2015, 2015-2020, 2020-2025


En vrai ca veut pas dire  trop grand chose, on savait qu'on voyait en tout moins d'animaux avec les années donc logique ca se réflète ici aussi (Sutout bcp + en T1)
On voit quand même un peu de déplacements.

je prends la BDD avec toutes les données et je selectionne "aléatoirement" 40 000 ou 50 000 données avec les proportions.


Pour info, la graine aléatoire est figée a 12345.

```{r graphiques-date-et-ordre}

graph_ordre_tranche_annee <- function(ordre_voulu){
  # Creation de la BDD
  ordre_data <- Total_B %>% filter(ordre == ordre_voulu)
  bdd_props <- prop.table(table(ordre_data$bdd))
  n_bdd1 <- round(5000 * bdd_props[1])
  n_bdd2 <- 5000 - n_bdd1
  bdd1 <- ordre_data %>% 
    filter(bdd == "GeoN") %>% 
    sample_n(min(n_bdd1, n()))
  bdd2 <- ordre_data %>% 
    filter(bdd == "VisioN_FB") %>% 
    sample_n(min(n_bdd2, n()))
  
  ordre_graph <- bind_rows(bdd1, bdd2) %>%
    mutate(
      grp_date = case_when(
        date_debut >= as.Date("2010-01-01") & date_debut <= as.Date("2014-12-31") ~ "1. Entre 2010 et 2015",
        date_debut >= as.Date("2015-01-01") & date_debut <= as.Date("2019-12-31") ~ "2. Entre 2015 et 2020",
        date_debut > as.Date("2019-12-31") ~ "3. Après 2020",
        TRUE ~ NA_character_
      )
    ) %>%
    filter(date_debut > as.Date("2010-01-01")) %>%
    sample_frac(1)
  
  # Transformation pour des données de la carte
  carte_ordre <- ordre_graph %>%
    dplyr::select(x_centroid_4326, y_centroid_4326, 
                  grp_date, ordre, date_debut) %>%
    sf::st_as_sf(coords = c("x_centroid_4326", "y_centroid_4326"),
                 crs = sf::st_crs(4326)) %>%
    filter(ordre == ordre_voulu)
  
  # Plot
  ggplot() +
    geom_sf(data = carte_bretagne) + 
    labs(
      title = paste("Carte des observations en Bretagne des", ordre_voulu),
      subtitle = "Toutes données"
    ) +
    geom_sf(data = carte_ordre, size = 0.01) +
    theme_bw() + 
    facet_grid(. ~ grp_date)
}

graph_ordre_tranche_annee("Carnivora")
graph_ordre_tranche_annee("Cetartiodactyla")
graph_ordre_tranche_annee("Eulipotyphla")
graph_ordre_tranche_annee("Lagomorpha")
graph_ordre_tranche_annee("Rodentia")
```



## REPARTITION DES ORDRES
Dans la BDD GeoNature, principalement des carnivores, puis relativement uniformement les 4 autres ordres. On se dit que c'est peut être du au fort intéret de GMB pour la loutre, mais pas tant que ca le cas (voir figure de la répartition des ordres sans le loutres.s)
```{r repartition-des-ordes}
GeoN %>%
  ggplot(aes(ordre))+
  geom_bar()+
  labs(title="Répartition des differents ordres",
       subtitle="GeoN")+
  theme_bw()

VisioN_FB %>%
  ggplot(aes(ordre))+
  geom_bar()+
  labs(title="Répartition des differents ordres",
       subtitle="VisioN_FB")+
  theme_bw()

Total_B %>%
  ggplot(aes(ordre))+
  geom_bar()+
  labs(title="Répartition des differents ordres",
       subtitle="Total_B")+
  theme_bw()

GeoN %>%
  filter(cd_nom != 60630)%>%
  ggplot(aes(ordre))+
  geom_bar()+
  labs(title="Répartition des differents ordres",
       subtitle="GeoNature sans les loutres")+
  theme_bw()
```
On s'est demandé a quoi ressemblerait la répartition des ordres sans la loutre car elle est une espèce dont se préoccupent beaucoup le GMB.

```{r repartition-especes}

VisioN_FB %>%
  count(nom_vernaculaire, ordre, sort = TRUE) %>%
  ggplot(aes(x = reorder(nom_vernaculaire, n), y = n, fill = ordre)) +
  geom_col(fill = "grey30") +
  coord_flip() +
  facet_wrap(~ ordre, scales = "free_y") +
  labs(
    title = "Répartition des espèces",
    subtitle = "VisioNature",
    y = "Nombre d'observations", x = "Nom vernaculaire"
  ) +
  scale_x_discrete(labels = label_wrap(40)) +
  theme_bw() +
  theme(
    axis.text.y = element_text(size = 8),
    strip.text = element_text(face = "bold"),
    plot.title = element_text(size = 16),
    plot.subtitle = element_text(size = 12)
  )

GeoN %>%
  count(nom_vernaculaire, ordre, sort = TRUE) %>%
  ggplot(aes(x = reorder(nom_vernaculaire, n), y = n, fill = ordre)) +
  geom_col(fill = "grey30") +
  coord_flip() +
  facet_wrap(~ ordre, scales = "free_y") +
  labs(
    title = "Répartition des espèces",
    subtitle = "GeoNature",
    y = "Nombre d'observations", x = "Nom vernaculaire"
  ) +
  scale_x_discrete(labels = label_wrap(40)) +
  theme_bw() +
  theme(
    axis.text.y = element_text(size = 8),
    strip.text = element_text(face = "bold"),
    plot.title = element_text(size = 16),
    plot.subtitle = element_text(size = 12)
  )

```


## 4. Etude ds principaux observateurs


```{r nombre-total-observateurs}
GeoN %>% 
  summarize(nb_observateurs = n_distinct(observateurs))

VisioN_FB %>% 
  summarize(nb_observateurs = n_distinct(observateurs))
```
Pour GeoNature, il y a en tout 2778 observateurs qui peuvent être une ou 2 personnes

Pour VisioNature, il y a 3662 observateurs. 1813 des observations n'ont pas d'observateurs attribué.

On transforme tous les noms en majuscule pour éviter des pb si on regroupe les BDD par la suite.

```{r modif-données, include = FALSE}
VisioN_FB <- VisioN_FB %>%
  mutate(
#    observateurs = na_if(observateurs, "NA"),
#    observateurs = na_if(observateurs, "NA NA"),
    observateurs = toupper(observateurs)
  )

GeoN <- GeoN %>% 
  mutate(observateurs = toupper(observateurs))
```

```{r lollipop-plot-observateurs}
GeoN_summary <- GeoN %>%
  group_by(observateurs) %>%
  summarize(nbr_obs_obr = n()) %>%
  filter(nbr_obs_obr > 200) %>%
  arrange(nbr_obs_obr)

GeoN_summary$observateurs <- factor(GeoN_summary$observateurs,
                                    levels = GeoN_summary$observateurs)

VisioN_summary <- VisioN_FB %>%
  group_by(observateurs) %>%
  summarize(nbr_obs_obr = n()) %>%
  filter(nbr_obs_obr > 400) %>%
  arrange(nbr_obs_obr)

VisioN_summary$observateurs <- factor(VisioN_summary$observateurs,
                                      levels = VisioN_summary$observateurs)
GeoN_summary%>%
  ggplot(aes(x=observateurs, y=nbr_obs_obr)) +
  geom_point() + 
  geom_segment( aes(x=observateurs, xend=observateurs, 
                    y=0, yend=nbr_obs_obr))+
  coord_flip()+
  labs(title="Lollipop plot des principaux observateurs",
       subtitle="GeoNature")+
  theme_bw()

ggplot(VisioN_summary, aes(x=observateurs, y=nbr_obs_obr)) +
  geom_point() + 
  geom_segment( aes(x=observateurs, xend=observateurs, 
                    y=0, yend=nbr_obs_obr))+
  coord_flip()+
  labs(title="Lollipop plot des principaux observateurs",
       subtitle="VisioNature")+
  theme_bw()

```


Il faudra faire gaffe a pas biaser les résultats car certains participe très grandement au receuil des données donc un changement de leur comportement implique également un changement du comportement de la base de donnée

 Regarder les dates des principaux observateurs ainsi que leurs espèces, et les lieux?
- des biais pour un endroit du territoire?
- des biais pour une espece?
- déplacement donc refletement dans les observations?
- Arrêt des déclarations pendant un moment?

On se dit peut etre que les gros observateurs sont ceux avec plus de 1500 observations?
Faire des fonctions qui permettent d'étudier simplement ces cas.

```{r stats-observateur}
stats_observateur <- function(nom_obs, bdd, carte){
  
  # Date
  p1 <- bdd %>%
    filter(observateurs == toupper(nom_obs),
           date_debut > as.Date("2010-01-01")) %>%
    ggplot(aes(date_debut))+
    labs(title="Répartition des dates",
         subtitle = paste("Données de ", toupper(nom_obs))) + 
    theme_bw()+
    geom_line(stat="density")+
    scale_x_date(
    breaks = seq(from = min(bdd$date_debut), 
                 to = max(bdd$date_debut), 
                 by = "2 years"),               
    labels = scales::label_date("%Y")
    )
  
  # Ordres
  p2 <- bdd %>%
    filter(observateurs == toupper(nom_obs)) %>%
    ggplot(aes(x = ordre)) +  
    geom_bar() + 
    labs(title = "Répartition des differents ordres", 
         subtitle = paste("Données de ", toupper(nom_obs))) +
    theme_bw()
  
  # Carte
  geo_obsteur <- bdd %>% 
      filter(date_debut > as.Date("2010-01-01")) %>%
      filter(observateurs == toupper(nom_obs)) %>%
      dplyr::select(x_centroid_4326,
                    y_centroid_4326,
                    ordre,
                    date_debut) %>% 
      sf::st_as_sf(coords = c("x_centroid_4326", "y_centroid_4326"),
                   crs = sf::st_crs(4326))
  p3 <- ggplot() +
      geom_sf(data = carte) + 
      labs(title = "Carte des observations",
           subtitle = paste("Données de ", toupper(nom_obs))) +
      geom_sf(data = geo_obsteur, size=0.01) +
      theme_bw()
  

  # Affichage des plots
  p1 + p2 + p3
  }

setwd("~/work/AnalyseDonneesOpportunisteGMB/donnees/DepartementsOuest")
carte_bretagne <- st_read("LIM_ADM_DepartementsOuest.shp")
carte_bretagne <- st_set_crs(carte_bretagne, 2154)
carte_bretagne <- st_transform(carte_bretagne, 4326)

stats_observateur(nom_obs="BELLIER DANIEL", 
                  bdd=VisioN_FB, 
                  carte=carte_bretagne)

stats_observateur(nom_obs="CHAPUIS MARTINE", 
                  bdd=VisioN_FB, 
                  carte=carte_bretagne)

stats_observateur(nom_obs="SéITé FRANçOIS", 
                  bdd=VisioN_FB, 
                  carte=carte_bretagne)

stats_observateur(nom_obs="deleted deleted", 
                  bdd=VisioN_FB, 
                  carte=carte_bretagne)

# Probablement tous les comptes qui ont été supprimés donc si important. -> plusieurs personnes

stats_observateur(nom_obs="simonnet franck", 
                  bdd=GeoN, 
                  carte=carte_bretagne)

stats_observateur(nom_obs="le campion thomas", 
                  bdd=GeoN, 
                  carte=carte_bretagne)

```


Les données de VisioNature sont - aléatoires que c'elle de GeoNature..
Biaisé a cause de eux ou alors simplement + de données a ces endroits là?
....

On retire les îles a l'aide d'une intersection avec notre BDD et une maps de la bretagne continentale sur QGIS. On se retrouve avec: 

VisioNature obs supprimés:
```{r}
82344-79064
```

GeoNature obs supprimés:
```{r}
82344-79064
```